臺灣高等法院臺中分院刑事判決　　　　100年度上訴字第457號
上　訴　人　臺灣臺中地方法院檢察署檢察官
上　訴　人
即　被　告　王俋幀
　　　　　　　　　　現於法務部矯正署臺中看守所羈押中
指定辯護人　賴泰鈞　本院公設辯護人
上　訴　人
即　被　告　陳詩嵐
　　　　　　　　　　現於法務部矯正署臺中看守所羈押中
選任辯護人　廖志堯律師
上列上訴人因殺人未遂等案件，不服臺灣臺中地方法院99年度訴
字第1094號中華民國99年12月22日第一審判決（起訴案號：臺灣
臺中地方法院檢察署99年度偵字第697號、第4159號），提起上
訴，本院判決如下：
    主  文
上訴駁回。
    事實及理由
壹、本案經本院審理結果，認第一審判決認事用法及量刑均無不
    當，應予維持，並引用第一審判決書記載之事實、證據及理
    由（如附件）。
貳、檢察官上訴理由略以：(一)原審認定被告2人所涉成年人與少
    年共同犯重傷害未遂罪部分：1.按殺人與傷害致死之區別，
    即在下手之際，有無殺意為斷，即被告在主觀上有無奪取被
    害人性命之預見與欲望，至於被害人受傷之部位、傷痕之多
    寡、被告所持之凶器、犯案之動機等，均為法院參考之重要
    資料，但並非唯一絕對之標準。最高法院20年非字第104號
    、44年臺上字第373號、51年臺上字第1291號判例要旨可資
    參照。2.查本案被害人韓皓圳所受之傷勢為：頭部外傷和右
    側顱內硬腦膜下出血及顱骨骨折、嚴重腦腫、頭部外傷和左
    側顱內硬腦膜下出血等傷害，有中國醫藥大學附設醫院診斷
    證明書1份在卷可佐。則端看被害人之受傷部分，與隨意毆
    打身體各處之方式不同，下手位置尤集中於控制人體機能之
    頭部要害，欲取他人生命之意甚濃。又查，被告2人與少年
    數人持金屬製、質地堅硬之2支球棒，猛力揮打被害人頭部
    ，致生顱骨骨折及嚴重腦腫等情況，猶如事前約定出手方式
    般，皆朝被害人頭部痛擊；輔以卷內所附前揭醫院精神外科
    主治醫師病歷記載：被害人於民國99年1月6日出庭應訊時，
    尚有步態不穩、記憶力衰退及情緒不穩定等情況。則其等下
    手行兇之手段與嚴重性甚重。再者，被告2人最後將車輛停
    放在臺中市○○路○段雙連橋旁之產業道路之偏僻山區，該
    處人煙罕至，可以期待他人路過此處而及時教援之機會甚微
    ，被告等人在清洗車內血跡完畢後，無視被害人已昏迷倒臥
    在地而逕自離去，顯有使被害人自生自滅之意味。則被告及
    少年共犯等人，主觀上倘無殺人犯意，如何能對先前全無過
    節之被害人，相互持堅硬之球棒，全力朝其頭部加以痛擊，
    再獨棄置被害人於偏僻之山區？3.原審以強盜被害人之財物
    ，不足為剝奪他人性命之動機、或被告2人見被害人倒下，
    可再持球棒毆擊致死、或渠等未將被害人丟擲至附近河流、
    或少年吳○○離去時，曾鬆開被害人之膠帶、或當地農民因
    農作需要仍會行經該產業道路等理由，認被告2人與少年共
    犯等人，無殺人之犯意。然被告王俋幀於審理中曾證稱：被
    害人與陳詩嵐因女友問題，有感情糾紛，陳詩嵐車上放置扣
    案之球棒，抵達臺中市○○路上之東興公園前，眾人搭車購
    買膠帶等語；而倘其等僅有強盜財物之意，在東興公園時，
    已可順利洗劫被害人之財物，並使被害人在市區內獲取較多
    救援及醫療之機會，何需費力開車載運被害人至大坑山區○
    ○○○○路過的筍農，將被害人之生命繫於不確定性極高之
    因素？且被告等人均初次前往前述大坑偏僻山區，路況亦不
    熟悉，未就傷勢予以止血或包紮而逕自離去，其等將昏倒之
    被害人留置該處，與直接丟擲入河，有何不同？且被害人之
    腳上膠帶，是否由少年吳○○所拆除，仍值商榷？縱為少年
    吳○○所為，能否憑此排除共犯以膠帶黏封被害人之頭部與
    手、腳處時之殺人犯意？是原審憑以推論被告與少年等人自
    始無殺人犯意之前開認定，與經驗法則尚屬有違，容有再行
    審酌之必要。(二)原審認定被告2人所涉成年人與少年犯結夥
    攜帶兇器強盜罪部分：1.查原審認定：被告王俋幀為便於搜
    刮被害人之財物，遂指示少年吳○○等人將無力反抗之被害
    人抬進被害人原駕駛之車輛後座…抵達前述大坑偏僻山區後
    …被告王俋幀見被害人遭渠等毆打至頭破血流、癱倒在地上
    ，已不能抗拒後，取走被害人掉落地上之卡其色GUCCI廠牌
    包包1只，並自被害人脖子拔走K金項鍊1條等情。認被害人
    遭強盜財物之地點在大坑偏僻山區。2.又查，證人曾○○、
    謝○○於偵審中或吳○○於審理中，就強盜財物之時點，多
    有迴避且多陳稱不復記憶等語。惟證人吳○○於99年2月10
    日偵查庭中具結證稱：「（問：韓皓圳卡其色包包是何人拿
    走的？）…韓皓圳的包包在東興公園已經掉在地上，謝○○
    就撿起來給伊，叫伊拿著，所以伊一直拿著包包，到松竹路
    和一條伊不知道路名的交叉路口時，王俋幀就叫伊把包包拿
    給他，裡面有K他命、1包很大包的安非他命、搖頭丸及現金
    新臺幣（下同）3萬元、手機1支，項鍊伊沒看到，還有韓皓
    圳的證件，他們在分時，伊等都在旁邊」等語，嗣後雖翻異
    其詞，但審酌此次證述，距案發時間較近，且無審理中面對
    被告王俋幀、陳詩嵐詰問之壓力等情況，復與證人林○○及
    被告王俋幀於審理中具結略稱：在被害人從車上掉到地上時
    ，被害人的包包也有掉下來，不知道是誰拿的等語大致相符
    。應認定與事實相符，證人吳○○始能描述被害人財物去向
    。則本案強盜財物之時點，應係被告及少年見被害人在球棒
    猛力毆打頭部下，已無力抗拒，復見其財物散落在地，故被
    告王俋幀進一步指示少年謝○○撿起被害人之財物後，交由
    少年吳○○保管，再共同拖拉意識不清之被害人至他處。是
    此時，被告等人強盜財物之行為已經著手並隨即完成。縱被
    告及少年等人在離去大坑山區之車上，始有朋分財物之行為
    ，亦無礙強盜財物之成立時點。此外，被告及少年等人離開
    東興公園後，利用準備之膠帶捆綁被害人之頭部與手部及繞
    行市區，最後前往大坑山區等行為，應屬另犯意之以非法方
    法剝奪他人行動自由罪嫌，而難包含於強盜財物之犯行。是
    此部分，原審認定事實亦有未洽。(三)原審量刑部分：1.按量
    刑之輕重，固屬事實審法院得依職權自由裁量之事項，惟仍
    應受比例原則及公平原則之限制，否則其判決即非適法。蓋
    刑事審判旨在實現刑罰權之分配的正義，故法院對有罪之被
    告科刑，應符合上開罪刑相當之原則，使罰當其罪，以契合
    人民之法律感情，有最高法院96年度臺上字第299號判決可
    資參照。2.查本案被害人被害情節，無論以起訴書或原審認
    定之犯罪事實，被告陳詩嵐係居於主導地位，被告王俋幀則
    從其指揮，主從地位不同；被告陳詩嵐全盤否認，自其發起
    佯稱購買毒品乙事誘出被害人後，就涉案諸項情節諉為不知
    ，僅參與開車及事後亦未分得財物，飾詞矯辯，十分可惡，
    其科刑度較稍有悔意（指願意托出部分實情）之被告王俋幀
    之刑度為重，且於刑度上應有明顯之差異性。惟原判決就其
    認定之數罪間，僅就重傷害未遂及遺棄罪部分或執行刑部分
    ，為被告陳詩嵐加計有期徒刑2月或4月之差別，已難懲治被
    告陳詩嵐之犯行，是原審之量刑，將使被告陳詩嵐生有僥倖
    心理。綜上所述，原判決認定事實及適用法律尚嫌未洽，請
    將原判決撤銷，更為適當合法之判決。
一、惟本院經查：
(一)、殺人罪之成立，須於實行殺害時，即具有使其喪失生命之故
    意。倘缺乏此種故意，僅在使其成為重傷，而結果致重傷者
    ，亦祇與使人受重傷之規定相當，要難遽以殺人未遂論擬，
    最高法院迭著有判例。
(二)、本件被告二人與其餘之少年四人等或以徒手或持球棒棍毆打
    韓皓圳之頭部，渠等雖明知頭部係人體重要部位，控制人體
    一切機能，惟查綜觀全卷，被告6人等於糾集之初，末至山
    區遺棄，均未提及殺人或剝奪生命之犯意，渠等均為使被害
    人受重傷之目的，佯稱購買K他命為由，誘出被害人，毆打
    被害人，期間亦無一般群體鬥毆「打死他」、「乎伊死」等
    等之言詞，且以如為殺人犯意，以被告6人等合力，應無須
    再購買膠帶以為綑綁之用。又將其遺棄之地點，雖非一般人
    行經之區域，然非人煙罕至，當地農民為農作需要仍須經該
    處，渠等應係為可便於搜刮財物，而選擇較隱蔽之山區，以
    遂行其強盜犯行。原審法院以被告6人等之犯意為使人受重
    傷，經核並無違誤，亦變更起訴法條，檢察官上訴意旨稱被
    告6人等為殺人犯意，為無理由。
(三)、原審法院認定「韓皓圳遭發現時，僅額頭及雙手遭膠帶綑綁
    ，確有帶有血跡遭撕下之膠帶散落其身邊，堪認證人吳○○
    並開所述為真。」，惟查證人余文勝於於99年7月27日在原
    審審判程序中證述：「（98年12月25日在台中市○○區○○
    路2段大坑1-4登山步道口，你是如何發現被害人韓皓圳？）
    當時我在和平里值巡邏勤務，由值班無線電通報在該處有1
    名遭綑綁之男士，所以就立即前往，我是第一個到達現場。
    ……」、「（現場採證編號5、6之膠帶是何人鬆開的？（提
    示警卷第73 -74頁，並告以要旨））是救護人員剪開之後就
    留在現場，我到達現場時，並沒有發現有鬆開的膠帶。」，
    由第1位到場之證人員警余文勝之證述，當時現場並未發現
    有任何膠帶，鬆開之膠帶係由醫護人員剪下，散落現場的，
    應非如證人吳○○所述，其離去時有撕開被害人腳上之膠帶
    ，再若被害人腳上若有膠帶，其下車時，應係遭拖行，由現
    場照片觀之，並無拖行之血跡，原審法院關於此部分之認定
    似有違誤。然亦無礙於被告等人使被害人受重傷犯意之認定
    。
(四)、原判決雖認定「王俋幀、謝○○及吳○○將韓皓圳拉下車，
    王俋幀、陳詩嵐命韓皓圳跪在地上，與林○○共同承前重傷
    害之犯意聯絡，接續輪流持球棒毆打韓皓圳頭部，韓皓圳因
    連遭毆打，受有頭部外傷、右側顱內硬腦膜下出血、顱骨骨
    折、嚴重腦腫和左側顱內硬腦膜下出血等傷害」等情；惟查
    被告二人與其餘少年等係於98年12月25日凌晨4時39分許抵
    達大坑1-4 號登山步道口，於同日凌晨5時許離開，時約20
    分鐘許，由遭拍攝地點（連坑巷入口處）至棄置地點尚需行
    車往返時間、搜刮財物、清理車輛（由鑑識人員拍攝現場照
    片觀之，被害人之車輛應確經相當之清理），是否尚有時間
    得以將被害人毆打至重傷，尚有疑義？且綜觀全卷被告等人
    之供述，被害人雖雙手及頭部遭綑綁，但並無行車中有何反
    抗之情形，且被害人亦稱，其於第一現場「東興公園」遭毆
    後，之後再醒過來時，已在醫院，顯見被害人遭毆打至昏迷
    結果之地點，應為第一現場「東興公園」。且證人等對於第
    二現場「大坑山區」情狀之供述前後不一，其一致之供述僅
    於命被害人罰跪於車前，有打被害人，但是否多人共同、以
    何方式毆打被害人，並無一致之供述。再證人即少年吳○○
    、曾○○、謝○○及林○○之證述，可以確認者為被告陳詩
    嵐、王俋幀及少年林○○於至棄置地點拉韓皓圳下車時，應
    有對韓皓圳踢打，依罪疑唯輕輕原則，應認當時之踢打並無
    使之被害人受重傷之犯意，且應為為遂行其強盜犯行過程，
    如：怕被害人尚有意識，為控制被害人行為之強制手段等，
    則其認定被害人韓皓圳因連遭毆打，受有頭部外傷、右側顱
    內硬腦膜下出血、顱骨骨折、嚴重腦腫和左側顱內硬腦膜下
    出血等傷害」係先後遭毆打結果所致，而被害人重傷害之結
    果，於第一現場「東興公園」處即已發生。
(五)、犯強盜事實之過程，是否如檢察官所述另為非法方式剝奪他
    人行動自由罪。一、強盜犯行之既遂之時點，在取他人之物
    或使他將物交付，原審法院認定強盜犯行之既遂時點為於大
    坑山區時。是若於第一現場「東興公園」即搜刮財物，該處
    係非偏僻之公園，人、車得隨時經過，與第二現場「大坑山
    區」相較，第二現場應較第一現場便於被告等人搜刮財物及
    清理車輛。故原判決關於強盜犯行既遂時點之認定，核無違
    誤。因此關於以非法方式剝奪他人行動自由之行為，則係為
    遂行強盜行為之過程，應為強盜行為所吸收，不另成立妨害
    自由罪。因此，檢察官此部分之上訴亦為無理由。
參、被告陳詩嵐及其選任之辯護人請求對被告陳詩嵐進行測謊，
    惟本件事證已明確已如前述，核無必要，併此敘明。
肆、被告王俋幀、陳詩嵐二人上訴意旨以原判決量刑太重云云。
伍、原審法院適用刑事訴訟法第299條第1項前段、第300條，兒
    童及少年福利法第70條第1項前段，刑法第11條前段、第28
    條、第27 8條第3項、第1項、第330條第1項、第294條第1項
    、第25條第2項、第51條第5款、第38條第1項第2款，刑法施
    行法第1條之1第1項、第2項前段之規定，並參酌被告2人年
    輕力壯，不思以正圖取財，與韓皓圳間並無仇怨，僅因欲強
    盜韓皓圳之財物，糾集少年吳○○、曾○○、謝○○、林○
    ○等人，持球棒揮擊韓皓圳頭部，於大坑山區，韓皓圳已無
    法反抗之際，仍接續持球棒毆打韓皓圳後，強取韓皓圳身上
    之財物，並將之棄置在大坑山區，在在顯現被告2人目無法
    紀，犯罪手段惡劣，對社會治安、人民居家安寧影響甚鉅。
    本案係被告陳詩嵐糾集被告王俋幀等人犯案，惟被告王俋幀
    接續於東興公園及大坑山區均持球棒揮擊韓皓圳，犯罪情節
    亦不可謂不重，被告2人犯後推諉卸責，難認具有悔意，亦
    未賠償韓皓圳之損害，犯後態度不佳等一切情狀，分別量處
    如主文所示之刑。又被告王俋幀現年僅21歲，被告陳詩嵐僅
    22歲，若本院定以過重之應執行刑，其效用可能隨著長期刑
    之執行，等比例地大幅下跌，效用甚低，對被告2人教化效
    果亦不佳，尚且加重國家財政無益負擔，亦有害被告2人回
    歸社會，就被告二人所犯重傷害未遂、加重強盜罪及遺棄三
    罪分別量處如原判決所示之刑並定其等應執行之刑，以期兼
    顧對於被告2人之警示及更生。
    另扣案之球棒2支，為被告陳詩嵐所有，且供其等犯重傷害、
    強盜犯行所用之物，爰併依刑法第38條第1項第2款宣告沒收
    。至扣案帽套外套1件、白色T恤1件、ANYCALL廠牌手機2支
    （各含晶片卡1張）、ALCTEL廠牌手機1支、皮包1只、不詳
    廠牌手機2支（各含晶片卡1張），被告王俋幀、陳詩嵐於本
    院審理時均供稱並未用以犯案，與本案無涉，復無證據證明
    上開物品係被告2人持以為本件犯行，且非違禁物，暨被告
    王俋幀所購買持以犯案之膠帶1捲，並未扣案，亦非違禁物
    ，為免將來執行之困難，爰均不另為沒收之諭知，其認事用
    法及量處刑度核無不合，檢察官上訴意旨指摘原判決有上述
    不當之處（已如前所述）及量刑太輕，而被告二人上訴意旨
    指摘原判決量刑太重云云；均無理由應予回。
陸、據上論斷，應依刑事訴訟法第三百七十三條、第三百六十八
    條，判決如主文。
本案經檢察官王雪惠到庭執行職務。
中　　華　　民　　國　100　　年　　5　　月　　 11　　 日
            刑事第四庭    審判長法　官  洪 耀 宗
                                法  官  林 清 鈞
                                法　官  劉 登 俊
以上正本證明與原本無異。
如不服本判決應於收受送達後十日內向本院提出上訴書狀，其未
敘述上訴理由者，並得於提起上訴後十日內向本院補提理由書（
須按他造當事人之人數附繕本）「切勿逕送上級法院」。
                                書記官  謝 雅 惠
中　　華　　民　　國　 100　　年　　5 　　月　　11　　日
附件
臺灣臺中地方法院刑事判決　　　　　　　99年度訴字第1094號
公　訴　人　臺灣臺中地方法院檢察署檢察官
被　　　告　王俋幀　男　21歲（民國○○年○○月○○日生）
　　　　　　　　　　身分證統一編號：Ｚ000000000號
　　　　　　　　　　住臺中縣大雅鄉○○村○○街91號
                    （在押）
選任辯護人　周復興律師
被　　　告　陳詩嵐　女　22歲（民國○○年○○月○日生）
　　　　　　　　　　身分證統一編號：Ｚ000000000號
　　　　　　　　　　住南投縣埔里鎮○○街175巷12弄6號
　　　　　　　　　　（另案於臺灣臺中女子監獄執行中）
指定辯護人　林堡欽律師
上列被告因殺人未遂等案件，經檢察官提起公訴（99年度偵字第
697 號、第4159號），本院判決如下：
    主      文
王俋幀成年人與少年共同犯重傷害未遂罪，處有期徒刑年，扣
案之鋁製球棒貳支沒收之；又成年人與少年犯結夥攜帶兇器強盜
罪，處有期徒刑捌年陸月，扣案之鋁製球棒貳支沒收之；又成年
人與少年共同犯遺棄罪，處有期徒刑捌月。應執行有期徒刑玖年
陸月，扣案之鋁製球棒貳支沒收之。
陳詩嵐成年人與少年共同犯重傷害未遂罪，處有期徒刑年貳月
，扣案之鋁製球棒貳支沒收之；又成年人與少年犯結夥攜帶兇器
強盜罪，處有期徒刑捌年陸月，扣案之鋁製球棒貳支沒收；又成
年人與少年共同犯遺棄罪，處有期徒刑拾月。應執行有期徒刑玖
年拾月，扣案之鋁製球棒貳支沒收之。
    事實及理由
壹、犯罪事實：
    王俋幀（綽號「阿樂」）與陳詩嵐（綽號「阿特」）為朋友
    ，因知悉韓皓圳（綽號「東東」）身上常攜有大量現金，王
    俋幀與陳詩嵐於民國98年12月25日凌晨2 時許，與少年謝○
    ○（82年10月生，行為時係14歲以上未滿18歲之少年，綽號
    「小伍」，真實姓名年籍詳卷，下稱謝○○）、吳○○（81
    年10月生，行為時係14歲以上未滿18歲之少年，綽號「宗益
    」，真實姓名年籍詳卷，下稱吳○○）、曾○○（82年1 月
    生，行為時係14歲以上未滿18歲之少年，綽號「宗欽」，真
    實姓名年籍詳卷，下稱曾○○）及林○○（83年8 月生，行
    為時係14歲以上未滿18歲之少年，綽號「小勇」，真實姓名
    年籍詳卷，下稱林○○）明知以材質堅硬之鋁製球棒敲擊人
    之頭部，可能導致該人腦部受有重大不治或難治之重傷，竟
    仍共同基於意圖為自己不法之所有、重傷害及遺棄之犯意聯
    絡，由陳詩嵐駕駛不知情之程灝所有之車牌號碼M2-4610 號
    自用小客車（下稱甲車），搭載王俋幀、吳○○、曾○○、
    謝○○及林○○，陳詩嵐預先其所有攜帶客觀上具有危險性
    ，足以對人之生命、身體產生危害，可供兇器使用之鋁製球
    棒球2 支，並將之藏放在車內後座，王俋幀並攜帶玩具手槍
    1 支（未扣案，無證據證明具有殺傷力）上車。王俋幀、陳
    詩嵐為避免韓皓圳起疑，乃於同日凌晨3 時20分許，在車行
    途中，指示吳○○以其行動電話撥打電話予韓皓圳，要吳○
    ○佯以購買愷他命為由，與韓皓圳相約在臺中市○○區○○
    路1 段31號對面之東興公園（下稱東興公園）見面，韓皓圳
    接獲上開電話後，不疑有他，乃於同日凌晨3 時30許，駕駛
    租用之車牌號碼9802-KF 號自用小客車（下稱乙車）前往東
    興公園赴約（尚查無確切證據證明韓皓圳有販賣愷他命之情
    事）。陳詩嵐亦駕駛甲車搭載王俋幀、吳○○、曾○○、謝
    ○○、林○○一同前往東興公園，途中行經某五金行，王俋
    幀另下車購買膠帶1 捲，預備作為綑綁韓皓圳之用，陳詩嵐
    再駕駛甲車續行至東興公園後，王俋幀交付內裝有新臺幣（
    下同）1,000 元及上開玩具槍1 支之墨綠色GUCCI 廠牌包包
    1 只與吳○○，指示吳○○與曾○○先出面佯與韓皓圳交涉
    購買愷他命，待韓皓圳駕駛乙車到達後，吳○○與曾○○即
    上前進入韓皓圳駕駛之乙車內，分別坐在副駕駛座及後座，
    王俋幀與謝○○、林○○在附近躲藏伺機上前，陳詩嵐則於
    甲車上準備接應，吳○○在乙車副駕駛座打開包包拿出玩具
    槍欲嚇唬韓皓圳，韓皓圳見狀隨即動手抓住吳○○，2 人遂
    發生扭打，曾○○在後座旋即抱住韓皓圳，將韓皓圳拉到後
    座，徒手與韓皓圳發生打鬥，此時王俋幀、謝○○聽聞打鬥
    聲音後，即至甲車上各取出1 支鋁製球棒，與林○○一同上
    前將乙車後座車門打開，拉韓皓圳腳部，曾○○旋將韓皓圳
    推落車外，王俋幀即持其中1 支球棒，謝○○與林○○則輪
    流持另1 支球棒，朝韓皓圳之頭部毆擊，吳○○、曾○○亦
    徒手毆打韓皓圳之頭部，韓皓圳因而不支倒地，王俋幀為便
    於搜刮韓皓圳之財物，遂指示吳○○、曾○○及謝○○3 人
    將無力反抗之韓皓圳抬進乙車後座，吳○○、曾○○坐於韓
    皓圳左右兩側看管韓皓圳，謝○○坐在副駕駛座，王俋幀命
    吳○○自甲車上拿出膠帶綑綁韓皓圳手、腳及頭部，並駕駛
    該車離開東興公園後，電話聯絡陳詩嵐駕駛甲車搭載林○○
    跟隨在後，王俋幀駕車先在臺中市區繞行，途中曾○○換到
    副駕駛座與謝○○同坐，之後王俋幀在臺中市○○路上某KT
    V 店前停下，與陳詩嵐搖下車窗互相商議後，決議將韓皓圳
    押往臺中市北屯區之大坑山區，王俋幀與陳詩嵐即駕駛上開
    2 部車輛，搭載吳○○、謝○○、韓皓圳、曾○○、林○○
    ，途經臺中市○○○路、中彰快速道路、松竹路、東山路等
    路段，途中曾○○因遭韓皓圳毆及頭部暈眩，復換乘陳詩嵐
    所駕駛之甲車，嗣於同日凌晨4 時39分許，2 車抵達臺中市
    北屯區○○路○ 段雙連橋旁之產業道路即大坑1-4 號登山步
    道口（下稱大坑1-4 號登山步道口）之山區。隨後王俋幀、
    謝○○及吳○○將韓皓圳拉下車，王俋幀、陳詩嵐命韓皓圳
    跪在地上，與林○○共同承前重傷害之犯意聯絡，接續輪流
    持球棒毆打韓皓圳頭部，韓皓圳因連遭毆打，受有頭部外傷
    、右側顱內硬腦膜下出血、顱骨骨折、嚴重腦腫和左側顱內
    硬腦膜下出血等傷害，然幸均未達重大不治或難治之程度而
    未造成重傷之結果。王俋幀見韓皓圳遭渠等毆打至頭破血流
    、癱倒在地上，已不能抗拒後，取走韓皓圳掉落地上之卡其
    色GUCCI 廠牌包包1 只〔內有現金數萬元（確切金額不詳）
    、疑似愷他命之白色粉末及疑似安非他命之冰糖狀結晶體各
    1 包（未扣案，無證據證明確係毒品）、手機2 支、國民身
    分證、健保卡及駕駛執照等物〕，並自韓皓圳脖子拔走K金
    項鍊1 條，再與陳詩嵐、謝○○、曾○○及林○○等人清理
    韓皓圳所租用之乙車後，陳詩嵐、王俋幀等人明知韓皓圳因
    渠等之行為受傷而處於無自救力狀態，其等在法律上對韓皓
    圳負有扶助及保護之義務，猶仍對韓皓圳棄之不顧，由陳詩
    嵐於同日凌晨約5 時許駕駛甲車，搭載王俋幀、吳○○、曾
    ○○、謝○○、林○○離開，將韓皓圳遺棄在現場，不為其
    生存所必要之扶助及保護。之後陳詩嵐駕駛甲車行經臺中市
    ○○路靠近崇德路口時停下車，與王俋幀共同清點韓皓圳所
    有之包包內財物並朋分之。嗣於同日清晨6 時10分許，前往
    竹筍園工作之筍農廖州忠經過韓皓圳遭遺棄之上開地點，而
    發現意識昏迷之韓皓圳，其立即報警處理，由救護車將韓皓
    圳送往臺中市中國醫藥大學附設醫院緊急進行開顱手術清除
    血腫，並經警調閱路口監視器畫面而循線查獲上情，並於位
    於臺中市○○路○ 段5 之30號泰豐汽車修配廠內之甲車上扣
    得陳詩嵐所有之鋁製球棒2 支。
貳、認定犯罪事實所憑證據及理由：
  一證據能力部分：
    (一)按被告以外之人於檢察事務官、司法警察官或司法警察調
      查中所為之陳述，與審判中不符時，其先前之陳述具有較
      可信之特別情況，且為證明犯罪事實存否所必要者，得為
      證據，刑事訴訟法第159 條之2 定有明文。被告陳詩嵐及
      辯護人認同案被告王俋幀之警詢筆錄為被告陳詩嵐以外之
      人在審判外之陳述，為傳聞證據，無證據能力，被告王俋
      幀及辯護人亦認同案被告陳詩嵐之警詢筆錄為審判外之陳
      述，無證據能力。被告陳詩嵐於本院審理時，並未以證人
      身分具結接受訊問，無法判斷其於警詢時之陳述是否與審
      判中之陳述相符或不符，已不符合上開規定例外有證據能
      力之要件，自無法以上開規定認為被告陳詩嵐之警詢筆錄
      對被告王俋幀具有證據能力。被告王俋幀於本院審理時以
      證人身分具結作證，其於本院審理時就當日與韓皓圳會面
      之原因為何、曾○○、吳○○為何與韓皓圳發生扭打、何
      人持球棒毆打韓皓圳、何人準備膠帶、何人以膠帶綑綁韓
      皓圳等關鍵性問題，證述之內容與98年12月29日、99年1
      月7 日警詢不一致，被告王俋幀於警詢時就上開問題或答
      稱不知道，或避重就輕，其於本院審理時亦證稱警詢中所
      言不實在，公訴人亦未釋明王俋幀警詢中之陳述，有何較
      審判中陳述可信之特別情況，尚難認同案被告王俋幀之警
      詢筆錄有較其於審判中陳述可信之處，是同案被告王俋幀
      之警詢筆錄對被告陳詩嵐亦無證據能力。
    (二)按被告以外之人於偵查中向檢察官所為之陳述，除顯有不
      可信之情況者外，得為證據，刑事訴訟法第159 條之1 第
      2 項定有明文；又未滿16歲者，不得令其具結，亦為同法
      第186 條第1 項第1 款所明定。檢察官在偵查中對被告以
      外之人所為之偵查筆錄，性質上屬傳聞證據，惟刑事訴訟
      法規定檢察官代表國家偵查犯罪、實施公訴，依法其有訊
      問被告、證人及鑑定人之權，證人、鑑定人並須具結，而
      實務運作時，檢察官偵查中向被告以外之人所取得之陳述
      ，原則上均能遵守法律規定，不致違法取供，其可信度極
      高。職是，被告以外之人前於偵查中已具結而為證述，除
      反對該項供述得具有證據能力之一方，已釋明「顯有不可
      信之情況」之理由外，不宜遽指該證人於偵查中之陳述不
      具證據能力。又刑事訴訟法第158 條之3 規定：「證人、
      鑑定人依法應具結而未具結者，其證言或鑑定意見，不得
      作為證據。」所謂「依法應具結而未具結者」，係指檢察
      官或法官依刑事訴訟法第175 條之規定，以證人身分傳喚
      被告以外之人（證人、告發人、告訴人、被害人、共犯或
      共同被告）到庭作證，或雖非以證人身分傳喚到庭，而於
      訊問調查過程中，轉換為證人身分為調查時，此時其供述
      之身分為證人，則檢察官、法官自應依本法第186 條有關
      具結之規定，命證人供前或供後具結，其陳述始符合第15
      8 條之3 之規定，而有證據能力。若檢察官或法官非以證
      人身分傳喚，而以共犯、共同被告身分傳喚到庭為訊問時
      ，其身分既非證人，即與「依法應具結」之要件不合，縱
      未命其具結，純屬檢察官或法官調查證據職權之適法行使
      ，當無違法可言。而前揭不論係本案或他案在檢察官面前
      作成未經具結之陳述筆錄，係屬被告以外之人於偵查中向
      檢察官所為之陳述，本質上屬於傳聞證據，基於保障被告
      在憲法上之基本訴訟權，除該被告以外之人死亡、身心障
      礙致記憶喪失或無法陳述、滯留國外或所在不明而無法傳
      喚或傳喚不到、或到庭後拒絕陳述等情形外，如已經法院
      傳喚到庭具結而為陳述，並經被告之反對詰問，前揭非以
      證人身分而在檢察官面前未經具結之陳述筆錄，除顯有不
      可信之情況者外，依刑事訴訟法第159 條之1 第2 項，仍
      非不得為證據，惟應於判決內敘明其符合傳聞證據例外之
      理由，不能因陳述人未經具結，即一律適用本法第158 條
      之3 之規定，排除其證據能力，最高法院97年度臺上字第
      1373號判決意旨亦可資參酌。從而，證人謝○○99年1 月
      13日、99年3 月24日偵訊筆錄、林○○於99年3 月24日偵
      訊筆錄、曾○○於99年2 月10日、99年3 月24日偵訊筆錄
      、吳○○於99年2 月10日、99年3 月24日偵訊筆錄、韓皓
      圳於99年2 月10日、99年3 月24日偵訊筆錄〔見臺灣臺中
      地方法院檢察署99年度偵字第697 號卷（下稱偵卷）第53
      、54頁、第250 至259 頁、第256 、257 頁、第94至103
      頁、第257 至259 頁、第97至103 頁、第252 至259 頁、
      第90至103 頁、第251 、252 頁〕，均係檢察官令渠等以
      證人身分具結後所為之證述，有各該證人結文附卷可稽（
      見偵卷第56、263 、262 、104 、265 、105 、264 、10
      6 、266 頁），證人林○○於99年1 月13日之偵訊筆錄，
      因林○○未滿16歲，不得令其具結，惟檢察官已依刑事訴
      訟法第187 條第2 項規定，告以仍當據實陳述，此觀99年
      1 月13日訊問筆錄之記載自明（見偵卷第50至55頁）。謝
      ○○99年7 月8 日偵訊筆錄〔見臺灣臺中地方法院檢察署
      99年度少偵字第18號卷（下稱少偵卷）第14、15頁），則
      係以共同被告身分傳喚，縱未命其具結，純屬檢察官或法
      官調查證據職權之適法行使，當無違法可言，且證人謝○
      ○業經本院傳喚到庭具結而為陳述，並經被告2 人為反對
      詰問，被告2 人及辯護人均未提及檢察官在訊問時有不法
      取供之情形，亦未釋明上開證人及共同被告之陳述有何顯
      不可信之情況，依上開規定，上開證人在檢察官面前之證
      述筆錄，自得作為本案證據使用。
    (三)次按法院於審判期日的調查證據程序，關於犯罪事實之調
      查與證明，只能以刑事訴訟法准許之法定證據方法（如被
      告之供述、人證、鑑定、文書、勘驗）為之。而告訴人（
      或被害人）係向司法警察機關或偵查機關申告犯罪事實而
      要求訴追之人，其於我國刑事訴訟法中，並非法定列舉之
      獨立證據方法，若以告訴人所陳親身經歷之被害經過，作
      為認定犯罪事實之依據時，乃居於證人之地位，亦即其證
      據方法為證人，必須踐行有關證人之證據調查程序，除非
      其有依法不得令其具結之情形，否則事實審法院應命其具
      結，若依法應具結而未具結時，該告訴人有關被害事實之
      陳述，無證據能力，法院不得援其陳述作為判決之基礎（
      93年度臺上字第5964號判決參照）。又除有不得令其具結
      之法定事由外，證人應命具結，刑事訴訟法第186 條前段
      定有明文。又對於不命具結之證人，應告以當據實陳述，
      不得匿、飾、增、減，同法第187 條第2 項亦有明文規定
      。若認係屬證人，應命其具結，倘有對之應不命具結者，
      亦應告以當據實陳述，不得匿、飾、增、減，其所踐行之
      程序方稱適法。如未於訊問前或訊問後命其具結，或對不
      命具結之人未告以當據實陳述，不得匿、飾、增、減，又
      未說明不得命其具結之原因，仍踐行證據調查程序，並遽
      行採取該項證言資為裁判之基礎，自亦不能謂非違法（最
      高法院87年度臺上字第2021號、94年度臺上字第4083號判
      決意旨參照）。依前揭判決意旨，本案告訴人姬維麗99年
      1 月13日、99年2 月10日之偵訊筆錄應為證人之證據方法
      ，依法自應令其具結，對於不令具結之證人，應告以當據
      實陳述，不得匿、飾、增、減。然觀諸姬維麗上開2 份偵
      訊筆錄（見偵卷第51、91、102 頁），檢察官並未於訊問
      前或後命證人姬維麗具結，或雖不命具結，亦未告以當據
      實陳述，不得匿、飾、增、減，又未說明不得命其具結之
      原因，其證據之調查難認適法，自無證據能力。
    (四)又被告以外之人於審判外向法官所為之陳述，得為證據，
      刑事訴訟法第159 條之1 第1 項亦有明文。少年謝○○於
      98 年12 月29日、99年1 月26日、99年3 月2 日、99年5
      月18 日 、99年6 月17日及99年7 月8 日於少年法庭之供
      述筆錄、少年林○○99年2 月9 日、99年5 月18日於少年
      法庭之供述及證述筆錄、少年曾○○99年3 月2 日、99年
      5 月18 日 少年法庭之供述筆錄、證人吳○○於99年3 月
      2 日、99 年5月18日少年法庭之證述筆錄〔見本院99年度
      少調字第28號卷（下稱少調卷）第9 至11頁、第40至42頁
      、第45至51頁、第58至62頁、第91至102 頁、第129 至13
      3 頁、第137 至143 頁、144 頁、本院99年度少抗字第26
      號卷（下稱少抗卷）第10至12頁〕，均係其等於審判外向
      法官所為之陳述，依前開規定，亦得作為本案證據使用。
    (五)再按被告以外之人於審判外之陳述，雖不符刑事訴訟法第
      159 條之1 至第159 條之4 之規定，而經當事人於審判程
      序同意作為證據，法院審酌該言詞陳述或書面陳述作成時
      之情況，認為適當者，亦得為證據。當事人、代理人或辯
      護人於法院調查證據時，知有第159 條第1 項不得為證據
      之情形，而未於言詞辯論終結前聲明異議者，視為有前項
      之同意，刑事訴訟法第159 條之5 定有明文。核其立法意
      旨在於傳聞證據未經當事人之反對詰問予以核實，原則上
      先予排除。惟若當事人已放棄反對詰問權，於審判程序中
      表明同意該等傳聞證據可作為證據；或於言詞辯論終結前
      未聲明異議，基於尊重當事人對傳聞證據之處分權，及證
      據資料愈豐富，愈有助於真實發見之理念，且強化言詞辯
      論主義，使訴訟程序得以順暢進行，上開傳聞證據亦均具
      有證據能力。查：本判決除上揭所述外，下列所引之被告
      以外之人於審判外所為之陳述及卷內其他書證（供述證據
      部分），查無符合同法第159 條之1 至之4 等前4 條之情
      形，檢察官、被告2 人及其辯護人於本院審理時均表示對
      該等傳聞證據之證據能力均同意有證據能力（見本院卷二
      第48頁），且未就卷內其他證據資料之證據能力有所爭執
      ，迄本院言詞辯論終結前，均未主張有刑事訴訟法第159
      條第1 項不得為證據之情形，是應認已同意卷內證據均得
      作為證據，且經本院審酌上開傳聞證據作成時，較無人情
      施壓或干擾，亦無不當取證之情形，認為以之作為本案之
      證據亦屬適當，是上揭傳聞證據自具有證據能力。
  二得心證之理由：
    (一)訊據被告王俋幀於本院審理時固坦承有傷害及妨害自由犯
      行，然否認有強盜及殺人之犯行，辯稱伊不知道何人在何
      時將韓皓圳之包包拿上被告陳詩嵐之車子，伊有朋分韓皓
      圳包包內之物品，但沒有強盜意圖云云。訊之被告陳詩嵐
      就上揭妨害自由之犯行坦承不諱，惟矢口否認有何殺人、
      傷害、強盜犯行，辯稱：伊沒有拿韓皓圳之東西，在車上
      也沒有說要打人或強盜財物云云。
    (二)本院之判斷：
      1.被告陳詩嵐確有糾集被告王俋幀、吳○○、曾○○、謝
        ○○、林○○等人，預先攜帶球棒、玩具槍及購買膠帶
          ，令吳○○佯以購買愷他命，騙使韓皓圳至東興公園
          之事實，茲分述如下：
        (1)謝○○於98年12月29日警詢時陳稱：98年12月25日1
          時許，被告陳詩嵐撥打電話予伊，說有事請伊出來，
          被告陳詩嵐駕駛車號M2-4610 號銀色自小客車與林○
          ○至臺中市○○區○○路麥當勞前載伊，之後到臺中
          市南屯區某超商跟被告王俋幀、吳○○、曾○○會合
          ，在車上被告陳詩嵐說要去跟一個名叫「東東」（韓
          皓圳）的人談事情，其等即前往東興公園，被告王俋
          幀叫吳○○打電話給韓皓圳約在東興公園等語（見警
          卷第21 頁 ）。於98年12月29日少年法庭訊問時供稱
          ：當天是被告陳詩嵐打電話給伊，說有事情，電話中
          不方便講，伊乘坐被告陳詩嵐駕駛之銀色自小客車與
          吳○○、曾○○、林○○、王俋幀一起過去東興公園
          等語（見少調卷第9 至11頁）。99年1 月13日偵訊時
          具結證稱：被告陳詩嵐打電話予伊，並開車和林○○
          來載伊，之後再去載被告王俋幀、曾○○、吳○○，
          其等稱要去找人談事情，伊坐上被告陳詩嵐的車就有
          看到2 支球棒；被告王俋幀應該是因為買賣愷他命糾
          紛，要吳○○打電話給韓皓圳，叫韓皓圳出來等語（
          見偵卷第53頁）。99年1 月26日於少年法庭時供稱：
          當天伊因機車零件遭竊，打電話予被告陳詩嵐要其來
          載伊，後來伊自己想辦法回家，後來被告陳詩嵐打電
          話予伊，表示有事情找伊，麻煩伊出來一下，伊與其
          餘5 人乘坐被告陳詩嵐駕駛之甲車至東興公園，伊有
          看到球棒放在車上，韓皓圳到之前，被告王俋幀向伊
          說要找韓皓圳談事情（見少調卷30、31頁）。於99年
          3 月2 日少年法庭訊問時供稱：本件係被告王俋幀、
          陳詩嵐計畫要強盜韓皓圳財物，其等於要去與韓皓圳
          會合之前在車上講的，吳○○、曾○○、林○○3 人
          都知道，被告王俋幀、陳詩嵐對其等說，一開始吳○
          ○、曾○○拒絕，被告王俋幀、陳詩嵐就說幫忙一下
          ，吳○○、曾○○即稱好，伊與林○○亦同意，被告
          王俋幀、陳詩嵐說韓皓圳在賣愷他命，要吳○○打電
          話予韓皓圳，佯稱係朋友介紹，要向韓皓圳拿東西（
          愷他命），吳○○聽從指示照做，並約在東興公園見
          面，其等6 人即乘坐甲車至東興公園等語（見少調卷
          第39頁）。於99年3 月24日偵訊時具結證稱：伊當天
          在僑泰夜校上課，伊打電話予陳詩嵐，叫其來載伊，
          後來伊請朋友先載伊回家，陳詩嵐又打電話予伊，約
          伊出來，陳詩嵐開車來福科路麥當勞載伊，車上有曾
          ○○、林○○等語（見偵卷第50頁）。
        (2)曾○○於98年1 月13日警詢時陳稱：98年12月24日晚
          上11時左右，被告王俋幀、陳詩嵐找伊出去，一開始
          沒說要做何事，只說要等謝○○下課，至25日凌晨2
          時左右，被告王俋幀說要去找韓皓圳拿東西（愷他命
          ），被告王俋幀、陳詩嵐叫吳○○用他人名義打電話
          給韓皓圳約他出來，由被告陳詩嵐載我們去，總共有
          6 人，分別是被告王俋幀、陳詩嵐、吳○○、謝○○
          、林○○與伊，被告陳詩嵐車上有2 支球棒等語（見
          警卷第2 頁）。於99年2 月9 日少年法庭時則結證稱
          ：在約韓皓圳出來時，其等即知悉被告王俋幀、陳詩
          嵐要吳○○假裝向韓皓圳購買愷他命，其實是要強盜
          韓皓圳的財物，是由被告王俋幀、陳詩嵐計畫的，在
          要去與韓皓圳會合之前在車上講的，被告王俋幀、陳
          詩嵐說韓皓圳身上都有帶金錢，吳○○、謝○○、林
          ○○都知道，一開始伊和吳○○說不要，被告王俋幀
          、陳詩嵐就說幫忙一下，伊與吳○○說好，謝○○、
          林○○也同意（見少調卷第58、59頁）。於99年2 月
          10日檢察官偵訊時則以證人身分具結證稱：伊與被告
          王俋幀、陳詩嵐、吳○○、曾○○、謝○○、林○○
          都是認識1 、2 個月的朋友；98年12月24日伊在租屋
          處，被告王俋幀打電話給伊嶺東的朋友找伊出去，被
          告陳詩嵐開車和王俋幀來載伊，當時吳○○、林○○
          已經在車上，至半夜1 時許，王俋幀約謝○○至北屯
          ，其等即開車過去載謝○○，被告王俋幀、陳詩嵐說
          要去找韓皓圳，因被告王俋幀說之前曾與韓皓圳見過
          面，怕韓皓圳知道，所以叫吳○○打電話給韓皓圳，
          打電話之前，被告王俋幀、陳詩嵐說要劫韓皓圳的東
          西，要向韓皓圳拗愷他命，吳○○打電話給韓皓圳，
          約在東興公園，電話中是說朋友介紹要跟韓皓圳買愷
          他命等語（見偵卷第94、95頁）。於99年3 月24日偵
          訊時亦結證稱：在吳○○打電話給韓皓圳，被告王俋
          幀、陳詩嵐有說要劫韓皓圳的愷他命等語（見偵卷第
          257 、258 頁）。於本院審理時亦具結證稱：在去東
          興公園的路上，伊聽到被告陳詩嵐、王俋幀，2 人一
          搭一唱，都有說要去劫韓皓圳的愷他命和財物，被告
          陳詩嵐並說聽朋友說韓皓圳車上有愷他命及現金，但
          未說有多少現金；被告王俋幀叫吳○○以其行動電話
          打給韓皓圳，要吳○○與伊假裝要向韓皓圳買愷他命
          ，在購買過程中，假裝與韓皓圳以價格不合發生衝突
          等語（見本院卷第18頁反面、19頁）。
        (3)證人吳○○於99年2 月10日偵訊時結證稱：當天晚上
          12點多，其等6 在友人「小蔡」家裡，2 點半左右，
          被告王俋幀跟陳詩嵐說要載伊回家，其等6 人一同離
          開，在路上被告王俋幀叫伊手機借一下，王俋幀撥打
          1 個號碼要伊接聽，說要向對方買愷他命，因被告王
          俋幀、陳詩嵐說其等2 人認識韓皓圳，怕韓皓圳知道
          其2 人之電話，且王俋幀係伊乾哥，伊即依指示照做
          ，王俋幀叫伊跟對方約在東興公園等語（見偵卷第97
          頁）。於99年3 月2 日少年法庭時亦結證稱：約韓皓
          圳出來時，就知道被告王俋幀、陳詩嵐假裝向韓皓圳
          購買愷他命，其實要強盜韓皓圳財物，是被告王俋幀
          、陳詩嵐計畫要強盜，在去與韓皓圳會合的車上講的
          ，伊與曾○○、謝○○、林○○都知道，一開始伊與
          曾○○拒絕，被告王俋幀、陳詩嵐就說幫忙一下，伊
          與曾○○說好，謝○○、林○○也同意，伊不認識韓
          皓圳，被告王俋幀、陳詩嵐向其等說透過朋友知悉韓
          皓圳平常身上有帶很多金錢和毒品，因其平常都在販
          賣愷他命；被告王俋幀、陳詩嵐叫伊打電話給韓皓圳
          說伊係友人介紹，要向其拿愷他命，並約在東興公園
          見面，韓皓圳有說要駕駛9802-KF 號自小客車來等語
          （見少調卷第94頁）。於99年3 月24日偵訊時結證稱
          ：被告陳詩嵐快到東興公園時，在車上講要拿愷他命
          ，沒有說要劫韓皓圳的財物，在伊打電話前，被告陳
          詩嵐說其等和韓皓圳有過節，如果由其等打電話，韓
          皓圳不會出來，叫伊打電話，說係韓皓圳某個友人介
          紹等語（見偵卷第254 頁）。另於本院審理時證稱：
          98年12月25日被告王俋幀稱其與韓皓圳有過節，要伊
          幫忙打電話買愷他命，向韓皓圳稱「小優」介紹要買
          毒品，要買500 元（1 件）等語（見本院卷第二第12
          、13頁）。
        (4)林○○於99年2 月9 日少年法庭時供稱：在去東興公
          園前，被告王俋幀說韓皓圳身上有大筆現金及毒品，
          要以買愷他命為藉口，騙韓皓圳出來，要搶韓皓圳之
          愷他命，當時伊與被告陳詩嵐不在被告王俋幀等人那
          裡，故不知道其等有無提議要搶財物，但有提議要去
          支援其等，幫忙打韓皓圳等語（見少調卷第128 頁）
          ；於99年3 月24日偵訊時具結證稱：伊與被告陳詩嵐
          認識快1 年，案發時與被告陳詩嵐同住；被告王俋幀
          、陳詩嵐說其等與韓皓圳認識，要吳○○打電話給韓
          皓圳；案發當天係被告陳詩嵐開車與伊去載其他人等
          語（見偵卷第256 、257 頁）。於本院審理時證稱：
          案發前被告陳詩嵐住在伊家2 、3 個月；當天伊與被
          告陳詩嵐在家，被告王俋幀打電話予謝○○，謝○○
          聯絡伊去接吳○○、曾○○及被告王俋幀，車子開到
          工學二路時，被告王俋幀在車上稱其向韓皓圳買到爛
          毒品，說要把韓皓圳騙出來，叫吳○○打電話給韓皓
          圳，用買愷他命由騙韓皓圳出來，騙出來後叫其等一
          起打韓皓圳，但沒說要搶劫韓皓圳，車上本來就有放
          球棒等語（見本院卷二第35頁）。
        (5)被告王俋幀於99年9 月21日以證人身分於本院審理時
          具結證稱：伊有幫朋友向韓皓圳買過毒品；98年12月
          25日當天是被告陳詩嵐要其等把韓皓圳騙出來，佯稱
          要毒品，事實上是有感情糾紛要教訓韓皓圳；伊上車
          時，車上有被告陳詩嵐、謝○○、林○○，吳○○本
          來是與伊在朋友家，被告陳詩嵐也有打電話予吳○○
          ，吳○○再打電話予曾○○，其等後來才去載曾○○
          ，被告陳詩嵐先向伊說佯稱要買毒品，故意發生口角
          ，趁機打韓皓圳，吳○○等人在車上有聽到；被告陳
          詩嵐叫伊打電話予韓皓圳，但伊不知道電話，後來被
          告陳詩嵐叫吳○○打電話給韓皓圳，伊在旁邊幫忙，
          是被告陳詩嵐唸電話號碼給吳○○，是韓皓圳約在東
          興公園；伊交給吳○○皮包裡面假槍，係伊在被告陳
          詩嵐打電話來時說那邊出狀況需要支援，等一下有事
          情，問伊有無東西可以帶，伊從家裡帶出來的；膠帶
          是全部人上車後，打電話予韓皓圳前，伊在去找韓皓
          圳的路上買的，球棒本來就放在車上，伊上車就看到
          放在腳踏墊，伊坐在後座等語（見本院卷二第48至50
          頁、第52頁反面、第54頁）。於99年11月16日本院審
          理時亦供稱：膠帶是要去東興公園的路上，在五金行
          買的，伊與林○○下車買的，當時只買膠帶，沒有任
          何包裝，錢是被告陳詩嵐出的等語（見本院卷二第73
          頁）。
        (6)依上開證人王俋幀所述，案發當日伊與吳○○在一起
          ，被告陳詩嵐主動撥打電話予被告王俋幀表示伊有狀
          況，等一下有事情，需要支援，並問其有無東西可攜
          帶。證人謝○○亦證稱被告陳詩嵐致電表示有事情找
          伊，需要伊出來。證人曾○○另證稱當日係被告王俋
          幀撥打電話予伊後，找伊出去，被告王俋幀、陳詩嵐
          來載伊。而被告陳詩嵐駕駛甲車搭載林○○，前往約
          定地點搭載被告王俋幀、吳○○、曾○○、謝○○，
          其等6 人始一同前往東興公園乙節，亦據證人王俋幀
          、林○○、曾○○、謝○○證述明確。則98年12月25
          日凌晨約2 時許，係被告陳詩嵐主動撥打電話邀集被
          告王俋幀、謝○○、吳○○，被告王俋幀另通知曾○
          ○後，5 人始一同乘坐上被告陳詩嵐駕駛之甲車等情
          應堪認定。又被告陳詩嵐駕駛甲車與林○○與被告王
          俋幀等人碰面時，車上後座腳踏墊處已置放2 支球棒
          ，被告王俋幀在與被告陳詩嵐會面前，亦預先準備玩
          具槍備用，復於至東興公園之路上，至五金行購買膠
          帶乙節，亦經證人王俋幀、謝○○、曾○○、林○○
          證述明確，被告陳詩嵐於本院準備程序中亦坦承球棒
          為伊所有，案發當時伊放在車上後座（見本院卷一第
          63頁）。被告陳詩嵐於凌晨糾集被告王俋幀等5 人，
          復攜帶球棒及購買膠帶後，與韓皓圳相約見面等情，
          均足認被告王俋幀、陳詩嵐令吳○○約使韓皓圳至東
          興公園，確有不法意圖，而非單純向韓皓圳購買愷他
          命甚明。
        (8)證人韓皓圳雖於警詢、偵訊、少年法庭及本院審理時
          時均證陳：98年12月25日凌晨，係被告王俋幀打電話
          予伊，說要介紹公司小姐予伊，約伊在東興公園見面
          ，在東興公園是被告王俋幀與另1 個男生上車云云。
          然證人韓皓圳就伊行動電話號碼及上車之另1 人究為
          何人於警詢、偵訊及本院審理時均迴避答稱忘記了、
          不知道。本案被告王俋幀、陳詩嵐及證人吳○○、曾
          ○○、謝○○、林○○於警詢、偵訊、少年法庭及本
          院審理時，經隔離訊問後，均一致供稱吳○○撥打電
          話以購買愷他命為由約韓皓圳至東興公園。再者，韓
          皓圳如確係因被告王俋幀表示介紹小姐認識而應允見
          面，自當相約於餐廳或PUB 等地見面，惟韓皓圳卻與
          對方相約於凌晨約3 時至人跡罕至之公園見面，實與
          常情有違。又乙車係韓皓圳於98年11月23日向合運小
          客車租賃股份有限公司租用，有租賃契約書1 份在卷
          可按（見警卷第87頁），證人韓皓圳於本院審理時證
          稱：伊租用乙車時，有大概檢查過車內物品，整理蠻
          乾淨的等語（見本院卷二第11頁）。然警方於98年12
          月25日5 時許據報前往臺中市○○區○○里○○路○
          段1-4 登山步道口，發現韓皓圳遭反綁躺在乙車旁，
          並於該車左前車門置物箱內發現1 只殘渣袋，該只殘
          渣袋經送鑑定，檢出愷他命反應，亦有臺中市警察局
          第五分局現場勘查報告及行政院衛生署草屯療養院鑑
          定書各1 份在卷可按（見警卷第65至66頁、本院卷一
          第248 頁），則韓皓圳極可能有取得愷他命之管道。
          而韓皓圳如係因欲販售愷他命與吳○○而前往東興公
          園，韓皓圳即涉犯販賣第三級毒品罪嫌，自難期待其
          於警詢、偵訊及本院審理時前得以據實陳述。是證人
          韓皓圳前開所述，為本院所不採。
        (9)被告陳詩嵐於本院審理時雖辯稱：當天是下雨天，被
          告王俋幀打電話說沒有車子，謝○○也說機車壞掉，
          要伊開車過去載人；當時沒有說要教訓韓皓圳，只說
          要講毒品的事情，伊只是開車載其等去而已云云（見
          本院卷第70頁反面、第71頁）。辯護人亦為被告陳詩
          嵐辯護稱：扣案之2 支球棒雖係被告陳詩嵐所有，然
          係因被告陳詩嵐從事經紀公司之傳播小姐載送工作，
          為求保護，故而置放於後座，並非臨時攜帶等語。謝
          ○○案發當日確曾因機車零件遭竊撥打電話予被告陳
          詩嵐，要被告陳詩嵐開車載伊回家，惟謝○○隨後請
          其他友人載伊回家後，被告陳詩嵐復撥打電話約謝○
          ○出門，與林○○開車搭載謝○○，之後再去搭載被
          告王俋幀、吳○○、曾○○等情，業據證人謝○○於
          偵訊、少年法庭及本院審理時證陳明確，核與證人王
          俋幀所述伊上車時，車上有被告陳詩嵐、林○○、謝
          ○○等情相符。而被告陳詩嵐於98年12月28日警詢時
          供稱：當天是吳○○要向韓皓圳買愷他命，由被告王
          俋幀打電話給伊，要伊接其等一起前往；警方於甲車
          查扣之球棒2 支係吳○○、曾○○放在車後行李廂，
          伊不知道何人提供等語（見警卷第19頁）。於98年12
          月29日偵訊時供稱：98年12月25日當天凌晨，伊一開
          始在上班，1 點多被告王俋幀撥打電話予伊，要伊到
          臺中市總統閣下大樓載被告王俋幀，那天下雨，伊開
          程灝之車輛載林○○一起出門，過去載被告王俋幀、
          吳○○、曾○○、謝○○，過去總統閣下大樓時，吳
          ○○說要打電話予韓皓圳買愷他命，要去南區找韓皓
          圳，伊就載其等到南區；吳○○說球棒是韓皓圳車上
          的等語（見偵卷第19至22頁）。於99年1 月7 日警詢
          時則供稱：吳○○要找韓皓圳買愷他命，因下雨無法
          去，才找伊開車載吳○○去等語（見警卷第20頁）。
          於98年12月29日羈押訊問庭時則供稱：98年12月25日
          凌晨，吳○○約韓皓圳到東興公園要購買愷他命，因
          為那天下雨，是吳○○叫伊開車載被告王俋幀、曾○
          ○、謝○○一起去，當時林○○已經在伊車上（見本
          院98年度聲羈字第1470號卷第7 至9 頁）。於99年1
          月26日少年法庭時則供稱：車上2 支鋁製球棒一直都
          在車上（見少調卷第47頁反面）。嗣於99年2 月10日
          偵訊時則改稱：那天一開始是謝○○機車壞掉，伊開
          車載謝○○去總統閣下大樓，謝○○去找吳○○等人
          ，伊先去上班，之後才去總統閣下大樓找謝○○等人
          ，後來才說要去買愷他命等語（見偵卷第100 頁）。
          又甲車係程灝所有，於98年12月中旬送至「泰豐修配
          廠」修理，因無法繳交修車費，一直停放在修配廠，
          車上起出之長短球棒各1 支非其所有等情，亦據證人
          程灝於98年12月28日警詢時陳述明確（見警卷第38至
          40頁），並有甲車車籍查詢- 基本資料詳細畫面1 份
          可稽（見警卷第89頁）。就扣案2 支球棒來源，被告
          陳詩嵐供述一再反覆，且於本院準備程序前，未曾坦
          承該2 支球棒係伊所有，更未曾供述2 支球棒係伊因
          工作需要，於案發前即置放於甲車後座，辯護人前開
          辯護意旨難信為真。又被告陳詩嵐案發當日究係接獲
          被告王俋幀抑或吳○○之電話要伊前往總統閣下大樓
          ？係於接電話時即得知吳○○要購買愷他命，抑或吳
          ○○等4 人上車時才告知被告陳詩嵐要購買愷他命等
          節，供述亦前後不一。再者，如被告陳詩嵐僅係單純
          載吳○○前往與韓皓圳進行毒品交易，何需搭載被告
          王俋幀、曾○○、謝○○、林○○一併前往？何需攜
          帶球棒前往？被告王俋幀又何需於途中特地下車至五
          金行購買膠帶？被告陳詩嵐前開辯詞，與常情有違，
          不足採信。被告王俋幀等人係由被告陳詩嵐糾集，該
          2 支球棒係被告陳詩嵐當日特地攜帶上車等情，應堪
          認定。
      2.被告王俋幀確與謝○○、林○○輪流持球棒與吳○○、
        曾○○徒手在東興公園共同毆打韓皓圳，理由敘述如下
        ：
        (1)謝○○於98年12月29日警詢時陳稱：在車上被告陳詩
          嵐說要去跟一個名叫「東東」（韓皓圳）的人談事情
          ，吳○○、曾○○2 人會先上韓皓圳的車，如果吳○
          ○、曾○○和韓皓圳起口角，伊與被告王俋幀要負責
          幫忙等語（見警卷第22頁）。於同日少年法庭訊問時
          供稱：伊上車後，其等說等一下會有事情，吳○○、
          曾○○會先上韓皓圳的車，看到時候有什麼事情再說
          ；吳○○、曾○○先進去韓皓圳車上談，伊在外面看
          ，後來起口角，韓皓圳忽然從車後門跌出來等語（見
          少調卷第9 、10頁）。99年1 月13日偵訊時具結證稱
          ：韓皓圳過來東興公園後，被告王俋幀叫伊先下車等
          ，吳○○、曾○○上車和韓皓圳談，被告王俋幀好像
          和被告陳詩嵐講事情，過一下子就過來，後來車子內
          的人起口角，被告王俋幀從甲車上拿2 支球棒過來，
          打開韓皓圳車子車門，韓皓圳從車上掉出來，王俋幀
          即持球棒毆打韓皓圳，另1 支球棒好像是吳○○撿到
          ，吳○○也持棒毆打韓皓圳，曾○○好像用拳頭打，
          韓皓圳頭破血流，伊沒有動手，不確定被告王俋幀等
          人打韓皓圳哪裡，伊看到韓皓圳倒在地上（見偵卷第
          53頁）。於99年1 月26日於少年法庭時亦供稱：韓皓
          圳到之前，被告王俋幀向伊說要找韓皓圳談事情，吳
          ○○、曾○○進入韓皓圳車子講事情，伊與被告王俋
          幀在車外面等，發生口角後，被告王俋幀從車上拿出
          2 支球棒，1 支自己使用，另1 支交給吳○○，吳○
          ○、曾○○在車上用拳頭打韓皓圳，後來韓皓圳從後
          座掉出來，被告王俋幀和吳○○用球棒打韓皓圳頭部
          ，韓皓圳被打昏倒在地等語（見少調卷第45、46頁）
          。於99年3 月2 日少年法庭訊問時則供稱：到達東興
          公園後，被告王俋幀叫吳○○、曾○○下車等候韓皓
          圳，待韓皓圳到達後，伊與被告王俋幀、林○○躲在
          車子旁邊，被告陳詩嵐在車上，吳○○上韓皓圳車子
          副駕駛座，曾○○則坐在後座，吳○○開始與韓皓圳
          談論愷他命價錢，但談不合，吳○○與韓皓圳在車上
          互毆，曾○○即將韓皓圳從駕駛座拉到後座互毆，有
          人將車門打開，曾○○就將韓皓圳推下車，被告王俋
          幀、林○○持球棒毆打韓皓圳，2 支球棒一開始就在
          車上，伊沒印象陳詩嵐有無下車打人，韓皓圳被打剛
          開始還有動作，但後來半昏半醒，快要昏倒等語（見
          少調卷第92、93頁）。於99年3 月24日偵訊時具結證
          稱：伊在東興公園有拿球棒，當時伊在乙車前座車外
          ，林○○將球棒拿走打韓皓圳，韓皓圳從車上摔到車
          外，伊未動手打人；被告陳詩嵐在東興公園有下車過
          來打人地點看一下，當時韓皓圳在車子旁邊，車門開
          著，韓皓圳一半坐進車子，已經被打了，伊看到被告
          陳詩嵐沒有打人等語（見偵卷第254 、255 頁）。於
          本院審理時則結證稱：韓皓圳駕駛自小客車過來，剛
          到達現場時，甲車與韓皓圳的距離是8 至10臺車的距
          離，吳○○、曾○○下車去跟韓皓圳購買愷他命，當
          時只有其等2 人下車，我聽到有打架的聲音，被告王
          俋幀從陳詩嵐車上拿短的球棒（綠色）與伊，叫伊一
          起去看是怎麼回事，伊與被告王俋幀各拿1 支球棒，
          林○○也一起下車，伊走到韓皓圳車旁時，林詩涵將
          伊手上之球棒拿走，乙車的左前及左後車門都被打開
          ，後來韓皓圳從車上跌下來，吳○○、曾○○、被告
          王俋幀及林○○就一直毆打韓皓圳，伊不清楚吳○○
          、曾○○手上有無拿東西，被告王俋幀及林○○手上
          有拿球棒，在毆打的過程中，被告陳詩嵐將甲車開向
          韓皓圳車輛處，距離約1 至2 臺車的距離，被告陳詩
          嵐沒有下車毆打被害人，但是有下車看一下就回到車
          上等語（見本院卷二第6 、7 頁）。
        (2)曾○○於99年1 月13日警詢時陳稱：韓皓圳開車過來
          ，被告王俋幀叫伊與吳○○到韓皓圳車上與其接觸愷
          他命，被告王俋幀、謝○○、林○○、被告陳詩嵐先
          在車子旁不遠處躲藏，吳○○和韓皓圳交談，因價錢
          不合理，韓皓圳很不高興，一言不合與韓皓圳在車上
          打起來，伊就幫吳○○一起毆打韓皓圳，把韓皓圳拉
          到車後座，伊在後座與韓皓圳互毆，再把韓皓圳推下
          車，被告王俋幀、謝○○、林○○、被告陳詩嵐就出
          現，被告王俋幀、林○○分持球棒打韓皓圳頭部等語
          （見警卷第2 至3 頁）。於99年2 月9 日少年法庭時
          亦結證稱：到達東興公園後，被告王俋幀叫吳○○先
          下車等，韓皓圳開車來，吳○○叫伊陪同到韓皓圳車
          上，被告王俋幀即將1 個包包交給吳○○，裡面有玩
          具槍；一開始謝○○有拿球棒，但伊看到被告王俋幀
          、林○○分別持球棒毆打韓皓圳，韓皓圳被打後剛開
          始還有動作，後來好像都沒有力氣，不知道有無昏倒
          等語（見少調卷第59、60頁）。於99年2 月10日檢察
          官偵訊時具結證稱：到東興公園後，林○○、謝○○
          、被告王俋幀躲在車子附近，陳詩嵐開車在附近等，
          伊與吳○○上韓皓圳的車，吳○○在副駕駛座，伊在
          後座，吳○○說要跟韓皓圳談愷他命，說一說就拿玩
          具槍出來，要嚇韓皓圳，玩具槍是被告王俋幀拿給吳
          ○○，後來吳○○和韓皓圳徒手打起來，伊一起打韓
          皓圳，並將之拉到後座，互相打鬥，有人打開後座車
          門，伊把韓皓圳推到車子外面，被告王俋幀、林○○
          就拿球棒打韓皓圳頭部，打到韓皓圳頭破血流等語（
          見偵卷第95、96頁）。於99年3 月2 日少年法庭時陳
          稱：伊把韓皓圳推下車，看到被告王俋幀、謝○○、
          林○○輪流持球棒毆打韓皓圳，但沒有看到被告陳詩
          嵐持球棒毆打韓皓圳（見少調卷第95、96頁）。於本
          院審理時亦具結證稱：在車上被告王俋幀叫吳○○以
          其行動電話打給韓皓圳，要吳○○與伊佯裝向韓皓圳
          買愷他命，在購買過程中，假裝與韓皓圳以價格不合
          發生衝突，吳○○下車時，被告王俋幀拿一個包包給
          吳○○，包包內有玩具槍，讓吳○○拿來假裝是真槍
          嚇韓皓圳；伊和吳○○一起到韓皓圳車上，沒有帶球
          棒，吳○○坐在副駕駛座，伊坐在後座，車門有關上
          ，上車約5 分鐘後發生爭執，警詢中所述吳○○與韓
          皓圳交談，因價格不合理，2 人就打起來是事實，吳
          ○○有將玩具槍拿出包包袋口，過一下2 人就打起來
          ，伊看到吳○○和韓皓圳互打時，才出手把坐在駕駛
          座之韓皓圳從腋下拉到後座，被告王俋幀、謝○○、
          林○○過來幫忙，沒看到被告陳詩嵐，一開始是被告
          王俋幀、謝○○拿球棒，伊下車時看到被告王俋幀、
          林○○各拿1 支球棒，毆打韓皓圳上半身、頭部，謝
          ○○是用腳踢，沒有聽到要勸架的意思等語（見本院
          卷二第19頁、21至23頁）。
        (3)吳○○於99年2 月4 日警詢時陳稱：被告陳詩嵐駕車
          至東興公園，時間為凌晨3 時左右，約10分鐘後，韓
          皓圳開車過來，被告王俋幀將其所有內裝有1,000 元
          及1 支玩具手槍之背包給伊，伊與曾○○依被告王俋
          幀指示上車，伊坐在副駕駛座，曾○○坐在後座，伊
          打開包包要拿錢給韓皓圳，韓皓圳一看到背包內之玩
          具槍，就馬上抓著伊要搶槍，曾○○見狀就從後面抱
          住著韓皓圳，一陣扭打後，伊一下車，在旁等待之被
          告王俋幀、陳詩嵐、謝○○、林○○4 人衝上去輪流
          持2 支球棒毆打韓皓圳等語（見警卷第10頁）。於99
          年2 月10日偵訊時結證稱：被告王俋幀有拿1 個包包
          與伊，裡面放有假道具槍及買愷他命之1,000 元，到
          達約10分鐘後，韓皓圳開車過來，伊與曾○○上車，
          伊坐在副駕駛座，曾○○坐在後座，伊向韓皓圳說要
          買愷他命，打開包包拿錢起來，韓皓圳以為伊要拿那
          把道具槍，就一手抓著伊要搶槍，伊與韓皓圳扭打，
          曾○○見狀就從後面抓著韓皓圳叫伊下車，伊一下車
          ，被告王俋幀、陳詩嵐、謝○○、林○○就拿著球棒
          衝過來，被告王俋幀、謝○○有拿球棒打韓皓圳，被
          告陳詩嵐、林○○是徒手毆打等語（見偵卷第97、98
          頁）。於99年3 月2 日少年法庭時亦結證稱：到東興
          公園後，被告王俋幀叫伊與曾○○在那邊下車等韓皓
          圳，被告王俋幀、陳詩嵐、謝○○、林○○都在車上
          沒有下車，後來韓皓圳開車來，伊叫曾○○陪伊到韓
          皓圳車上，被告王俋幀將1 個背包交與伊，裡面有假
          裝要購買愷他命的1,000 元及玩具槍1 支，被告王俋
          幀、謝○○、林○○躲在車子旁邊，陳詩嵐在車上；
          發生衝突後，被告王俋幀等人就衝上來把車門打開，
          將韓皓圳拉下車，被告王俋幀、陳詩嵐、謝○○、林
          ○○4 人輪流持2 支球棒毆打韓皓圳，伊有看到被告
          陳詩嵐下車毆打韓皓圳，韓皓圳被打後剛開始還會動
          ，被拉上車後還會講話等語（見少調卷第95、96頁）
          。於99年3 月24日偵訊時則結證稱：伊與曾○○在東
          興公園上韓皓圳的車，其他人在旁邊的小路；被告陳
          詩嵐、林○○在東興公園有下車打韓，林○○拿球棒
          打，被告陳詩嵐沒有，謝○○在東興公園有動手打人
          ，伊沒有拿球棒打人，僅徒手在車上和韓皓圳拉扯；
          被告陳詩嵐一開始在車上，但伊從韓皓圳車上下車時
          ，被告陳詩嵐將車開到韓皓圳車子前面下車等語（見
          偵卷第253 頁）。於99年5 月18日少年法庭調查時陳
          稱：伊在東興公園上韓皓圳車子時，韓皓圳將其包包
          放在手煞車那裡，要拿愷他命與伊，伊打開包包露出
          玩具槍，韓皓圳看到玩具槍，以為伊要拿槍，就動手
          抓住伊，玩具槍本來就放在包包內等語（見少調卷第
          139 頁）。另於本院審理時具結證稱：當天伊與曾○
          ○上韓皓圳的車子，有看到韓皓圳將包包放在手煞車
          那邊，伊與曾○○沒有拿球棒打韓皓圳，在東興公園
          被告陳詩嵐有下車到現場，伊不確定被告陳詩嵐有無
          毆打韓皓圳，伊只看到謝○○有拿球棒，但謝○○有
          無持球棒毆打韓皓圳伊沒有看到；韓皓圳當天有帶包
          包到東興公園，伊也背著王俋幀之咖啡色包包，裡面
          放1 把玩具槍、現金1,000 元，韓皓圳拿毒品與伊，
          伊要拿錢給韓皓圳，韓皓圳以為伊要拿槍，即用手架
          著伊脖子，曾○○就從後座用雙手把韓皓圳從腋下架
          起拖到後座，被告王俋幀、林○○、謝○○等人到車
          旁就直接打了，沒有說什麼，也沒有勸架等語（見本
          院卷二第14至17頁）。
        (4)證人林○○於99年1 月13日偵訊時證稱：吳○○打電
          話給韓皓圳說要買愷他命，與韓皓圳約在工學二路旁
          的公園，吳○○、曾○○到韓皓圳車上，說要買愷他
          命，伊、謝○○、被告王俋幀、陳詩嵐在銀色小客車
          上，有聽到吳○○、曾○○和韓皓圳在乙車打起來的
          聲音，被告王俋幀從被告陳詩嵐車上拿2 支鋁製球棒
          下車，謝○○也去看發生何事，伊與被告陳詩嵐在另
          臺車上，車子有前進一點，伊看到被告王俋幀拿球棒
          打韓皓圳，那時韓皓圳從車上掉下來，謝○○沒有打
          等語（見偵卷第51、52頁）。於99年2 月9 日少年法
          庭時則供稱：當時車子停在東興公園旁邊，吳○○、
          曾○○與韓皓圳在車上扭打，伊有聽到車上東西敲打
          之聲音，未看到吳○○下車，伊沒有拿球棒打韓皓圳
          ，係吳○○、曾○○、被告王俋幀打韓皓圳，被告王
          俋幀有持球棒毆打，伊與謝○○沒有打人，韓皓圳被
          打到車外等語（見少調卷第130 頁）。於99年3 月24
          日偵訊時則具結證稱：被告陳詩嵐在東興公園叫伊下
          車，但被告陳詩嵐自己並未下車，伊在東興公園沒有
          打到韓皓圳，不記得有無將謝○○手上之球棒拿過來
          等語（見偵卷第256 、257 頁）。於99年5 月18日少
          年法庭調查時供稱：伊有拿球棒打韓皓圳等語（見少
          調卷第139 頁）。於本院審理時則具結證稱：過約5
          分鐘，韓皓圳過來東興公園，吳○○、曾○○先下車
          上韓皓圳的車，伊與被告王俋幀、陳詩嵐、謝○○待
          在車上，聽見韓皓圳車上有扭打的聲音，伊與謝○○
          、被告王俋幀下車跑步過去，被告王俋幀拿長球棒下
          車，伊忘記另支短球棒係何人拿的，球棒本來就放在
          車上，1 長1 短，不知係何人所有（隨後改稱：偵查
          中所述被告王俋幀從後車廂拿2 支球棒下車實在）；
          被告陳詩嵐並未下車，但叫伊下車看，伊看完之後跟
          被告陳詩嵐說其等打起來了，被告陳詩嵐要伊再過去
          看；被告王俋幀拿長球棒毆打韓皓圳，伊從謝○○手
          上接過球棒，準備要打韓皓圳頭部，但看到其頭部流
          血，改要打其腳部，但吳○○說不要再打，球棒就被
          別人拿走了；韓皓圳躺在地上，頭部流血等語（見本
          院卷第34、35頁）。
        (5)被告王俋幀於本院準備程序及審理時坦承有持球棒毆
          打韓皓圳，並具結證稱：吳○○拿到裝有1,000 元及
          1 把假槍之皮包係伊準備的；到東興公園後，吳○○
          、曾○○上韓皓圳的車，謝○○也下車坐在公園椅子
          上，距離韓皓圳的車子較近，其等打算等吳○○等人
          起口角後再下去，之後聽到扭打按到車子喇叭的聲音
          ，被告陳詩嵐就把車子開靠近韓皓圳的車子，伊拿1
          支球棒下車，被告陳詩嵐與林○○都有下車，另1 支
          球棒是吳○○3 人下車時就帶著，伊沒看到何人帶下
          車，伊靠過去時，韓皓圳在車外，與曾○○、吳○○
          在車門邊扭打，伊就拿球棒打韓皓圳腳部，不知何人
          打韓皓圳頭部，吳○○、曾○○徒手毆打韓皓圳，不
          清楚謝○○有無參與扭打，被告陳詩嵐有下車，但沒
          有打韓皓圳，林○○有拿球棒，但不知道有無毆打韓
          皓圳等語（見本院卷二第49、55、56頁）。於99年11
          月16日審理時另供稱：我的包包是GUCCI 廠牌，包身
          為墨綠色，雙邊是卡其色等語（見本院卷二第72頁）
          。
        (6)從而，證人吳○○、曾○○、謝○○、林○○及王俋
          幀於警、偵訊、少年法庭及於本院審理時供述之情節
          或有些許出入及避重就輕，然就被告王俋幀6 人至東
          興公園後，被告王俋幀將裝有1 支玩具槍及現金1,00
          0 元之GUCCI 廠牌、墨綠色包包交與吳○○，令吳○
          ○、曾○○帶上韓皓圳之乙車，吳○○坐上韓皓圳車
          子副駕駛座，曾○○坐在後座，韓皓圳見吳○○包包
          內放有玩具槍，即與吳○○扭打、搶槍，曾○○見狀
          將韓皓圳拉至後座與之扭打，被告陳詩嵐即將甲車開
          近乙車，被告王俋幀、謝○○即自甲車上各持1 支球
          棒，與林○○衝向乙車，把乙車車門打開將韓皓圳拉
          出，曾○○亦將韓皓圳推下車，被告王俋幀、謝○○
          持球棒毆打韓皓圳，林○○亦自謝○○手中拿球棒毆
          打韓皓圳，吳○○、曾○○則徒手共同毆打韓皓圳等
          情，證人吳○○、曾○○、謝○○、林○○及王俋幀
          證陳之內容大致相符，並有東興公園現場圖、現場照
          片7 張、自甲車起出球棒照片13張附卷可參（見警卷
          第56至62頁、第64頁、本院卷一第196 至199 頁），
          及扣案被告陳詩嵐所有之球棒2 支可佐，應堪採信。
        (7)關於韓皓圳與吳○○發生扭打之原因，證人吳○○雖
          證陳係伊打開包包要拿錢與韓皓圳，韓皓圳誤認伊要
          拿玩具槍始發生扭打云云。證人曾○○於99年1 月13
          日警詢時則供稱：因價錢不合理，韓皓圳很不高興，
          一言不合與吳○○發生扭打云云。惟證人曾○○於99
          年2 月10日偵訊及本院審理時均證稱係因吳○○拿出
          玩具槍欲嚇唬韓皓圳，韓皓圳欲搶而與吳○○發生扭
          打等語。而本件被告王俋幀等6 人係以購買愷他命為
          由誘使韓皓圳至東興公園，並無購買愷他命之真意，
          業據本院認定如前。且如僅係要購買愷他命，被告王
          俋幀自無必要特地將玩具槍一併交與吳○○。被告王
          俋幀交付玩具槍之目的應係令吳○○持槍恫嚇韓皓圳
          。且吳○○於99年3 月2 日少年法庭時亦供稱被告王
          俋幀將1 個背包交與伊，裡面裝有「假裝」要購買愷
          他命的1,000 元和玩具槍1 支。是吳○○上揭所述因
          韓皓圳誤認伊要拿槍而發生扭打云云，實難信實。證
          人曾○○證稱吳○○拿出玩具槍嚇唬韓皓圳而與韓皓
          圳扭打，應屬真實無訛。
        (8)證人王俋幀於本院審理時證稱：吳○○、曾○○找韓
          皓圳時，伊本來在車上，聽到扭打聲後，才跑下車看
          ，被告陳詩嵐、林○○也有下車；伊僅持球棒毆打韓
          皓圳的腳云云（見本院卷二第49、56頁）；證人林○
          ○亦於本院審理時亦證稱：吳○○、曾○○上韓皓圳
          車輛時，伊與被告王俋幀、陳詩嵐、謝○○留在車上
          ；伊從謝○○手上接過球棒，準備要打韓皓圳頭部，
          但看到其頭部流血，改要打其腳部云云（見本院卷二
          第35、38頁）。然吳○○、曾○○進入韓皓圳車子，
          被告王俋幀、謝○○、林○○躲在車子旁邊等候乙節
          ，迭據證人吳○○、曾○○、謝○○證陳明確。又依
          證人王俋幀所述，其等當日至東興公園係要教訓韓皓
          圳，吳○○、曾○○佯稱要買毒品，待吳○○故意與
          韓皓圳發生口角後，趁機打韓皓圳；發生扭打後，被
          告陳詩嵐將車開靠近韓皓圳的車等語，證人謝○○於
          本院審理時亦證稱：被告陳詩嵐的車原本停放位置距
          離韓皓圳之乙車約8 至10臺車距離，發生扭打後，被
          告陳詩嵐將甲車開近乙車，距離約1 至2 臺車等語。
          被告王俋幀等人既一開始即已準備球棒欲毆打韓皓圳
          ，自當於吳○○、曾○○上韓皓圳車子時，即已準備
          隨時支援吳○○2 人。又吳○○、曾○○與韓皓圳發
          生扭打後，被告王俋幀等人隨即打開車門，曾○○將
          韓皓圳推下車後，旋即持球棒毆打韓皓圳等情，亦據
          證人吳○○、曾○○證述屬實。而被告陳詩嵐於其等
          發生扭打後把甲車開近乙車，顯見甲車原停放位置與
          乙車有一段距離，被告王俋幀等人如在車上等候，當
          無法馬上支援吳○○、曾○○，開啟乙車車門毆打韓
          皓圳。是證人吳○○、曾○○、謝○○所述，吳○○
          、曾○○進入韓皓圳車輛時，被告王俋幀、謝○○、
          林○○在旁躲藏等候伺機上前，較可採信。又韓皓圳
          當日受有頭部外傷、右側顱內硬腦膜下出血、顱骨骨
          折、嚴重腦腫和左側顱內硬腦膜下出血等傷害，傷害
          均集中在頭部，有中國醫藥大學附設醫院診斷證明書
          1 紙在卷可參。是被告王俋幀等人持球棒毆打之部位
          顯集中於頭部，被告王俋幀、林○○證陳其等僅毆打
          韓皓圳腳部，顯係避重就輕之詞，亦難憑採。
        (9)證人韓皓圳雖陳稱被告王俋幀在車裡以球棒毆打伊云
          云。謝○○於98年12月29日警詢時亦陳稱吳○○、曾
          ○○將鋁棒藏在衣服裡進入韓皓圳車子，伊沒有毆打
          韓皓圳，於99年1 月13日偵訊及99年1 月26日少年法
          庭時則供稱被告王俋幀與吳○○持球棒毆打韓皓圳云
          云。然吳○○、曾○○於車內係徒手與韓皓圳扭打，
          嗣曾○○將韓皓圳推落車外後，被告王俋幀、謝○○
          、林○○始輪流持球棒毆打韓皓圳，吳○○、曾○○
          則徒手毆打韓皓圳等情，業據證人王俋幀、吳○○、
          曾○○、謝○○證述綦詳。而韓皓圳係因與吳○○相
          約交易愷他命而至東興公園，亦經本院認定如前，韓
          皓圳與吳○○、曾○○互不相識，為證人韓皓圳所稱
          是（見偵卷第92頁），其於凌晨時分在空無一人之東
          興公園，讓不相識之吳○○、曾○○進入車子，益加
          證明韓皓圳至東興公園係為交易愷他命。則證人韓皓
          圳證稱當日上車之人為被告王俋幀及1 不知名之男子
          ，應係為迴避自身涉入販賣毒品刑責而為之陳述，尚
          難採信。又被告陳詩嵐案發當日攜帶之球棒為1 長1
          短，吳○○、曾○○如係藏放於身上進入韓皓圳車輛
          ，當極易遭韓皓圳發現。且韓皓圳所受傷害多在頭部
          ，吳○○、曾○○在小客車上之狹小空間，實難想像
          能持球棒集中揮擊韓皓圳頭部，造成如此嚴重之傷勢
          。再者，證人謝○○於99年3 月24日偵訊及本院審理
          時坦承伊確有從被告陳詩嵐車上拿出球棒，證人吳○
          ○亦一再證稱謝○○有持球棒毆打韓皓圳，則謝○○
          上開證述，應係推諉卸責之詞，難信為真。
        (10)證人吳○○雖證稱被告陳詩嵐與被告王俋幀、謝○○
          、林○○共同持球棒毆打韓皓圳，惟此為被告陳詩嵐
          所否認，證人謝○○於99年3 月2 日少年法庭時供稱
          伊沒印象被告陳詩嵐有無下車打人，於99年3 月24日
          偵訊及本院審理時亦證稱被告陳詩嵐有下車查看，但
          沒有打人；證人曾○○於99年3 月2 日少年法庭時亦
          供稱沒有看到被告陳詩嵐打人，證人王俋幀於本院審
          理時亦證稱：被告陳詩嵐於其等扭打之際有下車，但
          沒有毆打韓皓圳等語（見本院卷二第56頁）。是證人
          吳○○前開證述內容，並無其他證據足資佐證，基於
          罪疑唯輕之原則，應認被告陳詩嵐於東興公園僅下車
          查看，並未參與毆打韓皓圳。
      3.被告王俋幀、陳詩嵐、吳○○、曾○○、謝○○、林○
        ○（下稱被告王俋幀等6 人）毆打完韓皓圳後，確將其
        以膠帶綑綁，駕駛乙車強行將韓皓圳載至臺中市○○區
        ○○路2 段雙連橋旁之產業道路，被告陳詩嵐亦駕駛甲
        車跟隨在後，理由如下：
        (1)訊據被告王俋幀、陳詩嵐就被訴妨害自由部分均坦承
          不諱，惟被告王俋幀辯稱係被告陳詩嵐提議要將韓皓
          圳載到大坑，伊不知道何人以膠帶綑綁韓皓圳云云。
        (2)謝○○於98年12月29日警詢時陳稱：之後被告王俋幀
          進去韓皓圳之乙車駕駛座開車，伊與曾○○一同坐進
          副駕駛座，後座由吳○○、韓皓圳在一起，此時韓皓
          圳反抗，吳○○便用膠帶將韓皓圳雙手綑綁住，被告
          王俋幀就打電話要被告陳詩嵐跟著他的車走，之後便
          開往大坑山上等語（見警卷第23頁）。99年1 月13日
          偵訊時具結證稱：伊看到韓皓圳頭破血流倒在地上，
          被告王俋幀說要把韓皓圳扶上車，伊與曾○○、吳○
          ○將韓皓圳扶上車，被告王俋幀去開車，並打電話給
          被告陳詩嵐，要被告陳詩嵐跟他走，其等一路開到山
          區，吳○○拿膠帶綑綁韓皓圳等語（見偵卷第53頁）
          。於99年3 月2 日少年法庭訊問時供稱：韓皓圳被打
          剛開始還有動作，但後來半昏半醒，快要昏倒，被告
          王俋幀叫伊、曾○○、吳○○將韓皓圳抬上乙車，由
          被告王俋幀駕駛乙車，伊坐在副駕駛座，吳○○、曾
          ○○、韓皓圳坐後座，被告王俋幀叫吳○○用膠帶綑
          綁韓皓圳雙手及頭部，後來曾○○因之前遭韓皓圳打
          到頭部想吐，就爬到前座與伊一起坐，之後開車經由
          文心南路、五權西路、經中彰快速道路，再由松竹路
          往大坑山區行駛，行駛當中因曾○○一直想吐，所以
          換到被告陳詩嵐駕駛之甲車上，被告陳詩嵐駕駛甲車
          跟隨在後前往大坑山區1-4 號登山步道等語（見少調
          卷第92至94頁）。於99年5 月18日少年法庭訊問時供
          稱：被告王俋幀、陳詩嵐要把韓皓圳帶到臺中市○○
          區○○路2 段雙連橋旁之產業道路等語（見少調卷第
          140 頁反面）。於本院審理時則結證稱：後來被告王
          俋幀叫伊及另外1 人將韓皓圳抱到乙車後座，此時韓
          皓圳還有意識，因其用手推開伊，伊就把韓皓圳推進
          去車子裡面，韓皓圳想要反抗，跟吳○○發生打鬥，
          吳○○就拿膠帶把韓皓圳的手、腳綁起來，是在被告
          王俋幀開韓皓圳的車要去大坑的路上綁的；被告王俋
          幀開著韓皓圳的車子，伊及曾○○坐在副駕駛座，後
          座有吳○○及韓皓圳，車輛行駛的過程中有停車讓曾
          ○○換車到陳詩嵐的車上，因為曾○○會暈車；從東
          興公園到大坑步道登山口這段期間，被告王俋幀有打
          電話給被告陳詩嵐，要被告陳詩嵐開車跟著被告王俋
          幀走，這段期間大部分都是被告王俋幀開車在前等語
          （見本院卷二第4 至8 頁）。
        (2)證人曾○○於99年1 月13日警詢時陳稱：膠帶係被告
          王俋幀去買的，伊在東興公園看到被告王俋幀將膠帶
          交給吳○○，被告王俋幀在韓皓圳車上叫吳○○用膠
          帶綑綁韓皓圳等語（見警卷第4 頁）。於99年2 月9
          日少年法庭時結證稱：韓皓圳被打後剛開始還有動作
          ，後來好像都沒有力氣，不知道有無昏倒；到大坑山
          區的路上，被告陳詩嵐駕駛甲車載林○○跟隨在後；
          被告王俋幀在車上叫吳○○用膠帶綑綁韓皓圳的雙手
          、頭部等語（見少調卷第60頁）。於99年2 月10日檢
          察官偵訊時具結證稱：其等打到韓皓圳頭破血流，被
          告王俋幀就上韓皓圳的車子駕駛座，叫伊與吳○○、
          謝○○將韓皓圳抬到後座，當時韓皓圳已經軟掉了，
          沒有力氣，一開始伊與吳○○、韓皓圳坐在後座謝○
          ○坐在副駕駛座，被告王俋幀指示陳詩嵐、林○○跟
          著車子走，被告王俋幀向被告陳詩嵐說要把韓皓圳載
          到山上去，在半路伊就換到被告陳詩嵐的車子，一直
          開到大坑山區等語（見偵卷第94至96頁）。
        (3)吳○○於99年2 月4 日警詢時亦陳稱：被告王俋幀、
          陳詩嵐、謝○○、林○○4 人毆打韓皓圳後，被告王
          俋幀、謝○○持預藏之膠帶綑綁韓皓圳，膠帶係王俋
          幀準備的；之後被告王俋幀駕駛乙車，伊與韓皓圳坐
          在後座，謝○○坐在副駕駛座，被告陳詩嵐駕駛甲車
          載林○○、曾○○共2 部車，一陣亂繞後就到了山上
          等語（見警卷第10至13頁）。證人吳○○於99年2 月
          10日偵訊時結證稱：後來被告王俋幀就叫伊與曾○○
          將韓皓圳架上車子，伊坐在後座，曾○○一開始也是
          乘坐該車，謝○○坐在副駕駛座，被告王俋幀即開車
          亂繞，過一段時間，曾○○不舒服就換到另臺車，後
          來在文心路1 家KTV 前，被告王俋幀、陳詩嵐搖下車
          窗互相商議後，就說要把韓皓圳載到大坑山區那裡，
          被告陳詩嵐開車帶頭，被告王俋幀開車跟在後面，到
          大坑那裡，其等2 人說一說，變成被告王俋幀開車帶
          頭，陳詩嵐跟在後面，到達大坑山區後，被告王俋幀
          、謝○○和伊把韓皓圳搬下車等語（見偵卷第98頁）
          。
        (4)林○○於99年1 月13日偵訊時證稱：被告王俋幀打電
          話予被告陳詩嵐，要被告陳詩嵐這臺車跟著被告王俋
          幀那臺車走，就跟到山上去等語（見偵卷第52頁）。
          證人王俋幀於本院審理時則證稱：教訓完韓皓圳後，
          被告陳詩嵐叫伊開韓皓圳之車子把人載走，伊坐在駕
          駛座開車，謝○○坐副駕駛座，左後方為吳○○，中
          間係韓皓圳，右後方為曾○○；原本是決定要把韓皓
          圳丟在大馬路，後來被告陳詩嵐提議要把韓皓圳載到
          另1 個地方，一開始由被告陳詩嵐開車帶路，後來到
          北屯時，被告陳詩嵐打開車窗與伊併排，稱要將韓皓
          圳載至林○○靠近松竹路之舊家，之後換伊帶一小段
          路後，伊叫謝○○打電話予被告陳詩嵐，被告陳詩嵐
          說要帶到大坑，即換被告陳詩嵐帶路等語（見本院卷
          二第50、57頁）。
        (5)被告王俋幀於本院審理時雖辯稱本來要將韓皓圳丟在
          大馬路，係被告陳詩嵐要將韓皓圳載至另一地方云云
          。然被告王俋幀與林○○等人在東興公園毆打完韓皓
          圳後，被告王俋幀命吳○○、曾○○、謝○○將無力
          反抗之韓皓圳抬上乙車，吳○○、韓皓圳與曾○○一
          起乘坐乙車後座，謝○○乘坐副駕駛座，被告王俋幀
          乘坐駕駛座駕駛乙車離開東興公園，被告陳詩嵐駕駛
          甲車跟隨在後，隨後曾○○因頭暈換乘甲車，2 車經
          由文心南路、五權西路、經中彰快速道路，再由松竹
          路前往大坑山區1-4 號登山步道口等情，業據謝○○
          陳述明確，核與證人吳○○、曾○○、林○○所述之
          情節大致相符，復有大坑風景區○○○道導覽圖1 份
          可按（見偵卷第271 頁）。又一開始係由被告王俋幀
          撥打電話予被告陳詩嵐，要被告陳詩嵐跟著乙車走等
          情，亦經證人曾○○、謝○○、林○○證述在卷，證
          人吳○○於99年2 月10日證述被告王俋幀、陳詩嵐在
          文心路某KTV 前互相商議後，即說要將韓皓圳載至大
          坑山區乙節，核與證人王俋幀於本院審理時證述2 車
          在臺中市北屯區曾暫停，伊與被告陳詩嵐商議要將韓
          皓圳載至何處等情相符，並有臺中市○○路、山西路
          、東山路2 段與連坑巷之路口監視器畫面翻拍照片11
          張附卷可考（見警卷第78至80頁）。是被告王俋幀於
          毆打完韓皓圳後，即命吳○○等人將韓皓圳抬上乙車
          ，隨即駕車離去，復以電話指示被告陳詩嵐駕駛甲車
          跟隨乙車，後於文心路某KTV 前與被告陳詩嵐商議後
          ，決定要將韓皓圳載至大坑山區等情應堪認定，被告
          王俋幀就剝奪韓皓圳行動自由犯行部分，顯係與被告
          陳詩嵐居於主導、決定之角色，而非單純配合被告陳
          詩嵐指示開車。被告王俋幀上開辯詞，尚難採信。
        (6)被告王俋幀雖辯稱伊不知道何人以膠帶綑綁韓皓圳，
          證人吳○○另證稱被告王俋幀於東興公園持膠帶綑綁
          韓皓圳云云。曾○○於99年3 月2 日及99年5 月18日
          少年法庭訊問時亦供稱係被告王俋幀在東興公園持膠
          帶綑綁韓皓圳云云（見少調卷第140 頁）。惟證人謝
          ○○於98年12月29日警詢及99年1 月13日偵訊時均證
          稱吳○○在車上以膠帶綑綁韓皓圳，於99年3 月2 日
          偵訊及本院審理時更具體證稱被告王俋幀在至大坑山
          區之路上叫吳○○以膠帶綑綁韓皓圳等語；證人曾○
          ○於99年1 月13日警詢、99年2 月9 日少年法庭時亦
          均陳稱係被告王俋幀在韓皓圳車上指示吳○○以膠帶
          綑綁韓皓圳，核與證人吳○○所述被告王俋幀在韓皓
          圳車上叫伊將韓皓圳綁緊等語相符。而99年3 月2 日
          及99年5 月18日少年法庭訊問時，吳○○、曾○○並
          未隔離，99年3 月2 日該次訊問，曾○○更係於吳○
          ○證述後，隨著吳○○為上開供述，是曾○○於少年
          法庭所為之供述，應係避免得罪吳○○，而為迴護吳
          ○○之詞，與證人吳○○證述伊未依被告王俋幀指示
          以膠帶綑綁韓皓圳，均不足採信。又被告王俋幀於98
          年12月29日偵訊時供稱：其等到達大坑山區時，韓皓
          圳已被膠帶綑綁，應該是在車上綁的，因從公園離開
          時沒有綁等語（見偵卷第16頁）；於本院審理時亦證
          稱：離開東興公園上車前，韓皓圳沒有綁膠帶，到大
          坑山區下車時，伊就看到韓皓圳頭、腳被膠帶綁等語
          （見本院卷二第57頁）。被告王俋幀離開東興公園時
          係乘坐在乙車駕駛座，韓皓圳與吳○○、曾○○乘坐
          於後座，於自小客車狹窄之空間內，被告王俋幀當無
          可能就吳○○綑綁韓皓圳之動作及撕裂膠帶之聲響全
          無感知，是被告王俋幀辯稱不知何人以膠帶綑綁韓皓
          圳，顯係欲迴避伊指示吳○○綑綁韓皓圳之罪責，尚
          難採信。
      4.被告王俋幀、陳詩嵐、林○○於大坑1-4 號登山步道口
        確有再持棒毆打韓皓圳，至韓皓圳不能抗拒，取走韓皓
        圳所有之包包1 只、金項鍊1 條後，將無自救力之韓皓
        圳遺棄在現場之事實，茲敘明如下：
        (1)謝○○於98年12月29日警詢時陳稱：其等將受傷之韓
          皓圳棄置在大坑山上並未報案或打119 叫救護車等語
          （見警卷第24頁）。於99年1 月13日偵訊時亦具結證
          稱：被告王俋幀去開車，並打電話給被告陳詩嵐，要
          被告陳詩嵐跟他走，其等一路開到山區，在山區伊有
          看到被告王俋幀拿1 個包包等語（見偵卷第54頁）。
          於99年3 月2 日少年法庭訊問時供稱：到大坑1-4 號
          登山步道口，被告王俋幀、林○○、曾○○將韓皓圳
          拉下車，之後被告陳詩嵐駕駛甲車搭載其等離開，事
          後伊聽說有搶到現金3 萬元，伊未分得財物等語（見
          少調卷第93頁反面）。於99年3 月24日偵訊時具結證
          稱：伊在第2 現場大坑山區，看到韓皓圳卡其色包包
          在被告王俋幀手上，到山下時，被告王俋幀在點包包
          內的東西，伊看到包包內有大包、小包的毒品和一些
          鈔票，事後聽被告陳詩嵐說是2 萬多元，伊不清楚何
          人拿走毒品，伊未分到東西等語（見偵卷第255 頁）
          。於99年5 月18日少年法庭訊問時亦供稱：伊在大坑
          山上看到包包在被告王俋幀手上等語（見少調卷第14
          1 頁）。於本院審理時則結證稱：被告王俋幀駕駛韓
          皓圳車輛到達大坑步道登山口後，被告王俋幀把韓皓
          圳拉出來，當時韓皓圳有意識，還會走路及說話，韓
          皓圳當時還有問王俋幀帶其來這裡幹什麼，被告王俋
          幀要韓皓圳轉過去不要問那麼多，其等亦均下車，伊
          看到被告王俋幀手拿1 個包包到被告陳詩嵐車上，被
          告王俋幀從韓皓圳車子裡面背著米色GUCCI 包包出來
          ，在東興公園時，被告王俋幀把他的GUCCI 包包交給
          吳○○，再由吳○○背著去跟韓皓圳買愷他命；伊在
          車上看到被告王俋幀拿1 個米色GUCCI 包包，當時車
          上有2 個同品牌，相同款式，顏色也接近的包包，其
          中一個是被告王俋幀跟我們會合時就有帶來的；警詢
          中所述林○○把韓皓圳的包包放到被告陳詩嵐車上是
          錯誤的等語（見本院卷二第4 、5 頁反面、第7 頁反
          面、第8 頁）。
        (2)曾○○於99年1 月13日警詢時陳稱：到大坑1-4 號登
          山步道口，其他5 人先下車，伊沒看到何人將韓皓圳
          弄下車，直到其等叫伊幫忙清理韓皓圳車子的東西時
          ，伊才下車；其等從大坑1-4 號登山步道口離開之後
          ，被告王俋幀從被告陳詩嵐駕駛之甲車上拿走韓皓圳
          之財物等語（見警卷第3 、4 頁）。於99年2 月9 日
          少年法庭時亦結證稱：伊換到陳詩嵐駕駛之甲車前，
          還沒有人搶走韓皓圳的財物，但離開山區時，被告王
          俋幀說其有拿走韓皓圳之金錢、金項鍊1 條、2 支手
          機及1 個包包等語（見少調卷第60頁反面）。於99年
          2 月10日檢察官偵訊時具結證稱：開到大坑山區，被
          告王俋幀那臺車的人先下車，被告陳詩嵐、林○○也
          下車，伊因頭暈躺在被告陳詩嵐車後座，伊有聽到被
          告王俋幀、陳詩嵐叫吳○○把韓皓圳拉下車，伊坐起
          來看到吳○○把韓皓圳弄到草堆附近，叫韓皓圳跪著
          ，伊當時有下車，看到被告王俋幀、陳詩嵐、謝○○
          、林○○就急忙清理用水韓皓圳的車子，並叫伊把韓
          皓圳車上的球棒拿到被告陳詩嵐車上，東西用好後，
          被告王俋幀、陳詩嵐說要快點離開，被告陳詩嵐就急
          著開車把其等載離開，在車上伊有看到韓皓圳的東西
          在被告王俋幀那裡，是1 個淺卡其色的包包，被告王
          俋幀有將包包裡的東西拿出來看，伊有看到一小疊錢
          、2 支手機、金項鍊1 條和一些愷他命；伊還未換到
          被告陳詩嵐車子時，被告王俋幀等人都還沒有動到韓
          皓圳的包包，要回程時伊就看到韓皓圳的包包在被告
          王俋幀那裡，包包是被告王俋幀、陳詩嵐拿去，其他
          人沒有分贓等語（見偵卷第96頁）。於99年3 月2 日
          少年法庭時陳稱：在登山步道口打完韓皓圳後，被告
          王俋幀、陳詩嵐將韓皓圳身上財物搶走，被告王俋幀
          、陳詩嵐在車上就開始分東西，伊看到有愷他命、手
          機2 支、3 萬多元現金、金項鍊1 條等語（見少調卷
          第97頁反面）。於99年3 月24日偵訊時亦結證稱：伊
          在山上有下車將韓皓圳車上的球棒拿到甲車放；下山
          時包包在王俋幀那邊，是王俋幀拿著，伊記得王俋幀
          、陳詩嵐有拿包包內的東西，其他人沒拿，包包內有
          1 小疊錢，伊沒注意陳詩嵐有無點現金等語（見偵卷
          第258 頁）。於99年5 月18日少年法庭調查時供稱：
          在東興公園伊進入後座時，有看到韓皓圳的包包放在
          手煞車那裡；伊不知道何人拉韓皓圳下車，被告王俋
          幀、陳詩嵐等命韓皓圳跪在地上，再持球棒毆打韓皓
          圳；韓皓圳的手機、身分證、健保卡、駕照，是被告
          王俋幀、陳詩嵐在登山步道口從韓皓圳身上拿走，項
          鍊也是從韓皓圳脖子拔走，伊看到的時候，韓皓圳的
          包包就在被告王俋幀手上等語（見少調卷第139 至14
          2 ）。於本院審理時亦具結證稱：到大坑登山口時，
          伊沒有看到韓皓圳如何下車，韓皓圳看起來昏昏沈沈
          ，精神不好，王俋幀、陳詩嵐、林○○、謝○○4 人
          清理韓皓圳車子，還叫伊下車幫忙清理；其等要離開
          大坑步道登山口時，韓皓圳的包包在王俋幀身旁，王
          俋幀坐在副駕駛座，伊坐在左後座，在路上王俋幀有
          拿包包裡的東西讓伊看，有現金1 小疊、手機2 支、
          金項鍊1 條、愷他命1 包用夾鍊袋包著，伊與吳○○
          一起下車時包包還在王俋幀那裡，伊不知道後來何人
          拿走，伊未分到東西等語（見本院卷二第19頁反面至
          第22頁）。
        (3)吳○○於99年2 月4 日警詢時陳稱：2 部車一陣亂繞
          後就到了山上，被告王俋幀、謝○○把韓皓圳拖下車
          ，被告陳詩嵐叫韓皓圳跪於車前，被告王俋幀、陳詩
          嵐、謝○○、林○○4 人再持棒毆打韓皓圳，直至韓
          皓圳不動後，被告王俋幀、陳詩嵐2 人搜刮韓皓圳車
          上及身上之財物，之後被告王俋幀、陳詩嵐叫其等上
          車，伊將韓皓圳手、腳上之膠帶鬆開後，6 人即乘甲
          車離開，隔天被告陳詩嵐說搶到了1 包愷他命、3 萬
          餘元現金和手機1 支等物，伊與曾○○確定沒拿到搶
          得之財物等語（見警卷第10至12頁）。於99年2 月10
          日偵訊時結證稱：到達大坑山區後，被告王俋幀、謝
          ○○和伊把韓皓圳搬下車，被告王俋幀叫韓皓圳跪著
          ，林○○等人有再衝過來打韓皓圳的意思，伊叫其等
          不要再動手，過15、20分鐘後，被告陳詩嵐叫其等上
          車，伊臨走前有將韓皓圳腳上之膠帶鬆開；被告王俋
          幀、陳詩嵐瓜分韓皓圳包包裡面的東西，有愷他命、
          1 包很大包的安非他命、搖頭丸、現金3 萬元、手機
          1 支、韓皓圳之證件，伊沒看到項鍊，被告王俋幀、
          陳詩嵐分贓時，其等均在旁邊（見偵卷第97、98頁）
          。於99年3 月2 日少年法庭供稱：到達登山步道，被
          告王俋幀、謝○○將韓皓圳拖下車後，林○○、被告
          王俋幀又持棒毆打韓皓圳，打完後，被告王俋幀、陳
          詩嵐將韓皓圳身上財物搶走，後來被告王俋幀、陳詩
          嵐在車上打開包包分東西，伊有看到安非他命、愷他
          命、手機、3 萬多元現金和金項鍊1 條，伊未分得財
          物等語（見少調卷第95頁反面至97頁）。於99年3 月
          24日偵訊時結證稱：被告王俋幀、陳嵐在車子裡把包
          包打開，將裡面的東西拿出來，被告陳詩嵐在現場有
          數過錢，拿走幾樣東西，伊當時在車子外面，車窗是
          搖下來的，故伊知道被告陳詩嵐數錢約3 萬多；被告
          陳詩嵐事發隔天確實親口向伊說計畫要劫韓皓圳之財
          物等語（見偵卷第253 、254 頁）。於99年5 月18日
          少年法庭調查時結證稱：伊在東興公園上韓皓圳車子
          時，韓皓圳將其包包放在手煞車那裡，要拿愷他命給
          伊；在大坑山區，伊沒有將韓皓圳拉下車，伊下車時
          ，被告王俋幀、陳詩嵐命韓皓圳跪在地上，被告王俋
          幀叫伊顧著韓皓圳不要讓其回頭，被告王俋幀、陳詩
          嵐再持球棒毆打韓皓圳，球棒本來就放在車上；韓皓
          圳的手機、身分證、健保卡、駕照是被告陳詩嵐、王
          俋幀2 人在登山步道口，從韓皓圳身上拿走，項鍊也
          是在那裡從韓皓圳脖子拔走；伊在車上看到包包在被
          告王俋幀手上，其等之後在松竹路停車，伊看到被告
          王俋幀、陳詩嵐分包包內的東西，包包內有白白的類
          似毒品愷他命、安非他命，還有現金，被告陳詩嵐有
          在那裡數，並說現金有3 萬多元等語（見少調卷第14
          0 至142 頁）。另於本院審理時證稱：伊上車時，韓
          皓圳將包包放在手煞車那邊，伊無法確認其等在東興
          公園毆打過程中，韓皓圳之包包由何人持有，到大坑
          登山口時沒有看到該包包，從大坑步道登山口離開回
          到臺中的路上，伊有看到被告王俋幀拿著該包包，伊
          無法確認被告王俋幀所拿的包包就是韓皓圳的包包，
          但伊背的包包從頭到尾都在身上；警詢中所述被告王
          俋幀與陳詩嵐搜刮韓皓圳車上財物是正確的，但搜刮
          身上財物部分，因伊於警詢時怕被牽扯，這部分所述
          不實；事情結束後，其等從大坑步道登山口回到松竹
          路靠近崇德路附近，被告王俋幀在車上有打開包包那
          裡面的東西出來看，伊親眼看到韓皓圳包包內有2 包
          白色像是愷他命的東西、手機1 支，沒看到現金，被
          告陳詩嵐沒有打開那個包包，伊忘記偵查中為何說被
          告陳詩嵐數過韓皓圳包包內的金錢，伊沒看到被告王
          俋幀、陳詩嵐分韓皓圳包包內的金錢，但隔天在林○
          ○家裡被告陳詩嵐有說包包內的鈔票有3 萬多元等語
          （見本院卷二第15至18頁）。
        (4)林○○於99年1 月13日偵訊時證稱：到山上時韓皓圳
          已經頭破血流，吳○○將韓皓圳叫下車，韓皓圳一開
          始沒起來，後來被吳○○叫起來到其車子前面跪著，
          其雙手、頭部都被膠帶綑綁，被告王俋幀那時說快點
          走，將韓皓圳棄置在山區，伊在山上看到韓皓圳車上
          掉出衛生紙、外套、衣服還有一些東西，東興公園時
          也有掉出東西，伊有撿起放在韓皓圳車上，之後被告
          王俋幀說快點走，被告陳詩嵐與其等開另外1 臺車離
          開現場等語（見偵卷第52至55頁）。於99年2 月9 日
          少年法庭時則供稱：到登山步道口時韓皓圳並未昏倒
          ，但下車時手被膠帶綑綁，吳○○有再用球棒打韓皓
          圳，還叫韓皓圳罰跪，伊在旁邊看著韓皓圳，吳○○
          即將韓皓圳脖子上之金項鍊拔走，伊與被告陳詩嵐、
          謝○○均未動手打韓皓圳，被告王俋幀、陳詩嵐、吳
          ○○搜刮韓皓圳車上及身上之財物，被告王俋幀等人
          搜刮時，伊有看到手機和錢，不知道金額，搜刮到的
          財物均係被告王俋幀、陳詩嵐拿走，錢由其2 人平分
          ，伊未分得財物，伊僅拿起韓皓圳之皮包，吳○○說
          要GUCCI 皮包，就將皮包拿走等語（見少調卷第129
          至132 頁）。於99年3 月24日偵訊時具結證稱：在大
          坑山區所有人都有下車，伊在山上有拿球棒打韓皓圳
          1 下，被告王俋幀、陳詩嵐、謝○○與伊有清理韓皓
          圳的車子等語（見偵卷第256 、257 頁）。於99年5
          月18日少年法庭調查時證稱：在山上，伊不知道何人
          拉韓皓圳下車，被告王俋幀、陳詩嵐命韓皓圳跪在地
          上，再持球棒打韓皓圳，伊不知道韓皓圳之包包係何
          人拿走（見少調卷第141 至142 頁）。於本院審理時
          則具結證稱：到了大坑登山步道口，韓皓圳可以自己
          行走，還說要喝水、吃麥當勞；伊從大坑登山步道口
          離開時，看見被告王俋幀從韓皓圳車上拿那個包包，
          在回臺中的路上，被告王俋幀在車上把韓皓圳的包包
          拿出來清點，有1 包像鹽巴形狀的愷他命，另外1 種
          像冰糖的東西，還有數額不詳的錢一小疊，有仟元、
          百元鈔，最後是被告王俋幀拿走皮包和這些東西，路
          上沒看到被告陳詩嵐數錢；當天伊和被告陳詩嵐回到
          我家後，被告陳詩嵐說看到被告王俋幀當時拿出來的
          錢大約2 萬多，案發後吳○○沒有到伊家和被告陳詩
          嵐討論等語（見本院卷二第35頁反面至39頁）。
        (5)證人王俋幀於本院審理時亦證稱：伊在大坑時，有看
          到韓皓圳跪在乙車前方，林○○在旁邊持球棒打韓皓
          圳，被告陳詩嵐在車子旁邊，伊與林○○、吳○○清
          洗韓皓圳車內血跡，其等離開大坑時，韓皓圳的手、
          頭都被綁著，腳沒有，從大坑離開到市區時，伊有看
          到韓皓圳的包包在被告陳詩嵐車上，被告陳詩嵐將包
          包拿到後座，吳○○接手過來時，包包已經打開，伊
          與坐在後座的人有翻看包包內的東西，大家都在翻，
          裡面有疑似安非他命的東西和現金，不清楚金額，東
          西是其等在車上瓜分，伊拿到2 至3 千元，安非他命
          和大部分的錢是由被告陳詩嵐拿走；伊帶去之包包在
          事發過程中均由吳○○背著，吳○○從大坑下山離開
          時，在車上拿給伊等語（見本院卷二第50至58頁）。
        (6)上開證人證述之情節雖有些許出入，然就被告王俋幀
          等人至大坑1-4 號登山步道口後，被告王俋幀、吳○
          ○及謝○○將韓皓圳從乙車拉下，令韓皓圳跪在地上
          後，並命吳○○在旁看守韓皓圳不讓其回頭後，被告
          王俋幀、陳詩嵐再持棒毆打韓皓圳，再與謝○○、林
          ○○、曾○○清理韓皓圳車輛等情業據吳○○、曾○
          ○、林○○於偵訊及少年法庭時供述明確，而林○○
          亦參與持棒毆打韓皓圳乙節，亦為林○○於99年3 月
          24日偵訊時供承不諱，並有吳○○於99年2 月4 日警
          詢及證人王俋幀於本院審理時之證述可資佐證。又被
          告王俋幀曾幫友人向韓皓圳購買愷他命，被告陳詩嵐
          為傳播站之馬夫，因傳播站小姐與韓皓圳在一起，曾
          見過韓皓圳1 、2 次等情，為被告王俋幀、陳詩嵐所
          稱是（見本院卷二第54頁、偵卷第19頁）。而韓皓圳
          並不認識吳○○、曾○○、謝○○、林○○等人，亦
          據證人韓皓圳陳明在卷（見偵卷第92頁）。證人吳○
          ○所述被告王俋幀、陳詩嵐命其看守韓皓圳讓其不得
          回頭，與前述被告王俋幀、陳詩嵐令吳○○撥打電話
          予韓皓圳相約在東興公園，均係避免遭韓皓圳認出，
          證人吳○○所述合乎情理，復有曾○○、林○○之證
          述可佐，堪予採信。是被告王俋幀、陳詩嵐、林○○
          於大坑1-4 號登山步道口再持球棒毆打韓皓圳，應堪
          認定。
        (7)林○○於99年2 月9 日少年法庭時供稱係吳○○以球
          棒打韓皓圳，並叫韓皓圳罰跪，將韓皓圳脖子上之金
          項鍊搶走云云。惟吳○○供稱其僅在旁看顧韓皓圳，
          係被告王俋幀、陳詩嵐持棒毆打韓皓圳。林○○於99
          年5 月18日少年法庭時亦改稱係被告王俋幀、陳詩嵐
          再持球棒毆打韓皓圳，已如前述。林○○與被告陳詩
          嵐相識近1 年，案發前2 、3 個月起，被告陳詩嵐即
          居住在林○○住處，2 人顯然交情匪淺，林○○應無
          設詞構陷被告陳詩嵐之可能及動機。另林○○於98年
          12月29日警詢時供稱：膠帶係吳○○攜帶的，伊在車
          上聽吳○○在車上講其與韓皓圳有愷他命糾紛云云（
          見警卷第31頁）；於99年1 月6 日警詢時則供稱：伊
          在東興公園時並未出手毆打韓皓圳，是吳○○、曾○
          ○2 人持球棒下手云云（見警眷第6 頁）；於99年2
          月9 日少年法庭時供稱：韓皓圳在東興公園被打到車
          外，吳○○叫謝○○將韓皓圳押上車云云（見少調卷
          第13 0頁反面）。然作案用之膠帶係被告王俋幀所購
          買，而吳○○與韓皓圳互不相識，購買愷他命僅係其
          等誘使韓皓圳至東興公園之藉口，在東興公園時，吳
          ○○、曾○○係徒手毆打韓皓圳，被告王俋幀、謝○
          ○、林○○始輪流持球棒毆打韓皓圳等情，亦經本院
          認定如前，是林○○於警詢、偵訊及少年法庭之前揭
          供述，均係將部分非吳○○所為之行為，誣指係吳○
          ○所為，或誇大吳○○之犯罪情節，林○○即可能為
          掩飾自身持球棒毆打韓皓圳之犯行，而誣指係吳○○
          所為。且林○○上開供述之內容，復無其他證據可佐
          ，難信為真。
        (8)證人韓皓圳於99年1 月29日警詢、99年2 月10日偵訊
          、99年3 月2 日少年法庭訊問、本院審理時均陳稱：
          伊隨身之背包內有現金27萬餘元、手機2 支、證件，
          及脖子上1 條K 金項鍊均不見了，應係遭被告王俋幀
          等人搶走了等語（見警卷第17頁、本院卷二第11頁）
          。又被告王俋幀於大坑1-4 號登山步道口手持韓皓圳
          所有GUGGI 廠牌、卡其色之包包，被告王俋幀等6 人
          搭乘被告陳詩嵐駕駛之甲車離開大坑1-4 號登山步道
          口時，在車上一起翻看韓皓圳包包內之物品乙節，迭
          據謝○○、吳○○、曾○○、林○○於偵訊、少年法
          庭及本院審理時證陳在卷，相互吻合，堪以採信。證
          人謝○○於本院審理時另具體證稱：伊看到被告王俋
          幀從韓皓圳車上背著米色GUGGI 廠牌包包出來，放到
          被告陳詩嵐車上等語。曾○○於99年3 月2 日、99年
          5 月18日少年法庭、吳○○於99年2 月4 日警詢、99
          年3 月2 日、99年5 月18日少年法庭時及林○○於99
          年2 月9 日少年法庭時均明確供陳被告王俋幀、陳詩
          嵐在大坑1-4 號登山步道口拿走韓皓圳之包包、金項
          鍊等物，搜刮到的財物係由被告王俋幀、陳詩嵐取走
          。證人王俋幀於本院審理時亦坦承其等6 人有在車上
          清點並瓜分韓皓圳包包內之物品，安非他命。證人吳
          ○○、曾○○、林○○就韓皓圳包包內有現金數萬元
          、金項鍊1 條、手機、證件等物均能清楚說明，核與
          韓皓圳所述遺失之物品相符，其等證述被告王俋幀、
          陳詩嵐在甲車上清點、朋分韓皓圳包包內之物品，應
          屬真實無訛。又本案犯罪行為人被告王俋幀、吳○○
          、曾○○、謝○○、林○○均係由被告陳詩嵐糾集，
          並由被告陳詩嵐準備犯案工具球棒2 支及車輛，業經
          本院認定如前，被告陳詩嵐於本案犯行顯係居於主導
          之角色，而林○○與被告陳詩嵐交情匪淺，應無誣指
          被告陳詩嵐犯罪之可能，亦如前述。從而，被告陳詩
          嵐辯稱未分得財物，暨被告王俋幀辯稱不知何人將韓
          皓圳之包包帶至車上，均係卸責之詞，為本院所不採
          。
        (9)起訴書雖記載被告王俋幀在東興公園指示謝○○將韓
          皓圳調落地上之卡其色包包拾起，交與吳○○保管等
          語。證人吳○○於99年2 月10日偵訊時亦證稱：韓皓
          圳之包包在東興公園時掉在地上，謝○○撿起來拿給
          伊，伊一直拿著包包，當天凌晨4 、5 時許在松竹路
          與某路交叉口，依被告王俋幀指示將包包交給被告王
          俋幀等語（見偵卷第98頁）。惟證人吳○○於99年3
          月2 日、99年5 月18日少年法庭均供稱韓皓圳之包包
          係被告王俋幀、陳詩嵐在大坑1-4 號登山步道口時取
          走，於本院審理時亦證稱：伊上韓皓圳車子時，韓皓
          圳將包包放在手煞車那邊，伊無法確認其等在東興公
          園毆打過程中，韓皓圳之包包由何人持有等語（見本
          院卷第15頁）。是證人吳○○於99年2 月10日之證述
          ，與其在其餘各次偵訊、審訊之陳述內容不符。又證
          人曾○○於99年2 月9 日少年法庭時結證稱：伊換乘
          被告陳詩嵐駕駛之甲車前，還沒有人拿走韓皓圳之財
          物等語（見少調卷第60頁反面），於本院審理時另證
          稱：吳○○與伊上韓皓圳車輛時，車門有關上（見本
          院卷二第19頁反面）。依吳○○所述，韓皓圳原將包
          包放置於前座手煞車處，而吳○○與韓皓圳發生扭打
          後，曾○○將韓皓圳拉至後座，被告王俋幀、謝○○
          、林○○等人持球棒開啟後門拉出韓皓圳，韓皓圳始
          跌出車外，吳○○才隨之下車毆打韓皓圳，是吳○○
          打開右前車門從副駕駛座下車時，韓皓圳已被曾○○
          拉至後座並跌出車外，亦無人打開前座駕駛座車門，
          則韓皓圳置放於前座手煞車處之包包，如無人拿取，
          應不會因吳○○與韓皓圳扭打而掉落車外。再者，證
          人吳○○於本院審理時亦證稱：伊在東興公園有背著
          被告王俋幀之包包，該包包從頭到尾都在伊身上等語
          （見本院卷二第15頁），證人王俋幀於本院審理時亦
          證稱：伊帶去的包包在事發過程都由吳○○背著，吳
          ○○在大坑下山離開時，在車上拿給伊等語（見本院
          卷二第58頁）。而被告王俋幀帶去之包包與韓皓圳之
          包包品牌相同，樣式、顏色相近（被告王俋幀之包包
          雙邊為卡其色），吳○○於99年2 月10日偵訊時，可
          能係將被告王俋幀及韓皓圳之包包混淆而致記憶錯誤
          ，其所為之上開證述，尚難採信。被告王俋幀、陳詩
          嵐應係在大坑1-4 號登山步道口才取走韓皓圳之包包
          及金項鍊。
        (10)被告王俋幀等6 人於大坑山區毆打完韓皓圳，清理乙
          車並取走韓皓圳之財物後，隨即搭乘被告陳詩嵐駕駛
          之甲車離開現場，將韓皓圳留置在現場，並未將韓皓
          圳送醫或報警、叫救護車等情，亦據被告王俋幀、陳
          詩嵐坦承在卷，核與證人吳○○、曾○○、謝○○、
          林○○之證述相符。證人謝○○於本院審理時證稱：
          其等要離開大坑登山步道口時，韓皓圳是站立的，自
          己將臉上的膠帶移到額頭部位，下車時可以自己行走
          云云（見本院卷二第8 頁反面）；證人林○○於本院
          審理時另證稱：到了大坑登山步道口，韓皓圳可以自
          己行走，說要喝水、吃麥當勞云云（見本院卷二第38
          頁反面）；證人王俋幀於本院審理時亦證稱：在大坑
          山區，林○○打完韓皓圳後，還站起來和林○○對罵
          ，伊看到韓皓圳一直跪著，沒有倒下去，也沒有站起
          來云云（見本院卷二第57頁）。然韓皓圳遭被告王俋
          幀等6 人接續在東興公園及大坑1-4 號登山步道口持
          球棒及徒手毆打後，受有頭部外傷、右側顱內硬腦膜
          下出血、顱骨骨折、嚴重腦腫和左側顱內硬腦膜下出
          血等傷害，於98年12月25日經急診住院，接受開顱清
          除右側顱內硬腦膜下出血和腦壓監視植入手術後，於
          同日轉加護病房，98年12月31日轉一般病房，99年1
          月6 日出院等情，有前開中國醫藥大學附設醫院診斷
          證明書1 份附卷可考，韓皓圳所受之傷害可謂相當嚴
          重。證人即經通報前往巡邏之警員余文勝於本院審理
          時另證稱：伊第1 個到達現場，看到1 部深色自小客
          車，1 名男子躺在車子左前方，呈現昏迷狀態，雙手
          及頭部遭黃色膠帶綑綁，伊有叫及輕輕的推、搖該名
          男子，都沒有反應；被害人所躺的位置是往大坑1-4
          號登山步道車道旁的另外1 條產業道路，再往前10幾
          公尺就是1 條河流，兩旁都是樹木、雜草，附近沒有
          住家，除了當地農民因農作需要才會出入，一般車輛
          不會行駛該產業道路等語（見本院卷二第33頁）。謝
          ○○於99年3 月2 日少年法庭亦供稱：韓皓圳被打後
          剛開始還有動作，但後來半昏半醒（見少調卷第93頁
          ）；證人曾○○於99年2 月10日偵訊時證稱：韓皓圳
          在東興公園被打後，已經軟掉了，沒有力氣等語（見
          偵卷第96頁）；於本院審理時亦證稱：韓皓圳在大坑
          登山口時，看起來昏昏沈沈，精神不好等語（見本院
          卷二第21頁反面、第22頁），核與證人韓皓圳於99年
          2 月10日偵訊及本院審理時證稱：在東興公園，伊被
          打開車門的人拉下去，看到很多人圍著伊，伊倒在地
          上，之後的事情伊昏迷不記得了，醒來就在醫院等語
          （見偵卷第93頁、本院卷二第11頁反面）相符，並有
          大坑1-4 號登山步道口發現韓皓圳之現場照片42張在
          卷可證（見警卷第67至77頁、本院卷一第202 至204
          頁、第21 5至222 頁）。依韓皓圳遭毆打後受有顱骨
          骨折、硬腦膜下出血、腦腫之情形觀之，韓皓圳當不
          可能在遭毆打後仍保持清醒，甚而與林○○對罵、要
          求吃東西或喝水，證人林○○、王俋幀前揭證詞，實
          難採信。故韓皓圳於被告王俋幀等6 人離開大坑山區
          時，已陷於無自救力之狀態，被告王俋幀等6 人未對
          韓皓圳予以必要之扶助及保護，亦堪認定。
      5.被告王俋幀、陳詩嵐、吳○○、曾○○、謝○○、林○
        ○就重傷害、強盜及遺棄犯行確均有犯意聯絡，茲說明
        如下：
        (1)被告王俋幀、陳詩嵐在甲車上向吳○○、曾○○、謝
          ○○、林○○等人稱韓皓圳在賣愷他命，身邊帶有現
          金及毒品，要搶劫韓皓圳之財物等情，為證人吳○○
          、曾○○、謝○○證述如前，互核一致。林○○於99
          年2 月9 日少年法庭訊問時亦供稱被告王俋幀以買愷
          他命為由騙韓皓圳出來，要搶韓皓圳之愷他命等語，
          僅辯稱被告王俋幀等4 人商議時，伊與被告陳詩嵐不
          在場云云。被告陳詩嵐於凌晨2 時許駕駛甲車搭載被
          告王俋幀等人，即已預先準備球棒，與被告王俋幀要
          吳○○撥打電話予韓皓圳，以購買愷他命為由騙出韓
          皓圳，前往東興公園途中，被告王俋幀復特地下車至
          五金行購買膠帶，至東興公園後，被告王俋幀將裝有
          玩具手槍之包包1 只交與吳○○，吳○○、曾○○下
          車等候韓皓圳，被告王俋幀、謝○○、林○○下車躲
          藏伺機行動，被告陳詩嵐則在車上接應，待韓皓圳與
          吳○○、曾○○發生扭打後，被告王俋幀、林○○、
          謝○○則自被告陳詩嵐車上取出球棒衝上前拉開乙車
          車門拖下韓皓圳後，旋即持球棒毆打韓皓圳，被告陳
          詩嵐亦駕駛甲車靠近乙車，並下車查看等情，業據本
          院認定如前。被告陳詩嵐準備球棒之犯案工具，其駕
          駛甲車搭載被告王俋幀等人至東興公園，被告王俋幀
          中途下車購買綑綁韓皓圳之膠帶，膠帶並無包裝等情
          ，亦據證人王俋幀證述明確，被告陳詩嵐自難諉為不
          知。而被告王俋幀於吳○○、曾○○與韓皓圳發生扭
          打時，毫無遲疑，旋即與林○○、謝○○自甲車上取
          出球棒毆擊韓皓圳頭部，致韓皓圳不支倒地，無力反
          抗，全無勸架或阻止吳○○、曾○○與韓皓圳扭打之
          行為，均足顯示被告王俋幀等6人 自始即有毆打韓皓
          圳致使其無法抗拒之預謀及分工，證人林○○證稱被
          告王俋幀等4 人商議時，伊與被告陳詩嵐不在場，尚
          難採信。又被告陳詩嵐於被告王俋幀等人圍毆韓皓圳
          ，雖未參與毆打行為，但有下車查看，業據證人謝○
          ○、王俋幀證述如前，被告陳詩嵐就韓皓圳遭毆打頭
          破血流一事自當十分清楚。但被告陳詩嵐於被告王俋
          幀等人毆打過程中，全無阻止之行為，或詢問被告王
          俋幀等人毆打韓皓圳之原因，被告王俋幀在東興公園
          毆打完韓皓圳後，被告陳詩嵐亦未試圖叫救護車將韓
          皓圳送醫，甚而因畏懼或為撇清自身罪嫌而駕車離開
          現場，反而駕駛甲車隨同被告王俋幀至大坑1-4 號登
          山步道口，韓皓圳在東興公園遭毆打受傷顯係在被告
          陳詩嵐預料之內。被告王俋幀等6 人僅被告王俋幀、
          被告陳詩嵐認識韓皓圳，知悉韓皓圳因販賣愷他命會
          隨身攜帶金錢及毒品，吳○○、曾○○、謝○○、林
          ○○與韓皓圳素不相識，亦無冤仇，應無傷害、剝奪
          韓皓圳行動自由之動機，是證人吳○○、曾○○、謝
          ○○所述，被告王俋幀、陳詩嵐在車上向其等稱要劫
          韓皓圳之財物，要其等幫忙等情，應屬真實無誤。被
          告陳詩嵐與被告王俋幀、林○○於大坑1-4 號登山步
          道口復持球棒毆打韓皓圳，至使韓皓圳不能抗拒，再
          由被告王俋幀取走韓皓圳財物朋分之，被告陳詩嵐等
          6 人確有強盜之犯意聯絡及行為分擔。
        (2)辯護人另為被告陳詩嵐辯護稱：被告陳詩嵐在大坑山
          區才看到韓皓圳頭部後方流血及手腳遭綑綁之情狀，
          並向林○○詢問：韓皓圳的頭怎麼會流血？顯見被告
          陳詩嵐迄至抵達大坑山區之前，對韓皓圳與吳○○等
          人互毆打鬥、遭人綑綁一事毫無所悉。惟被告陳詩嵐
          在東興公園被告王俋幀、謝○○、林○○等人持球棒
          ，與吳○○、曾○○徒手毆打韓皓圳時，有下車查看
          乙節，業經本院認定如前。再者，被告王俋幀、謝○
          ○及林○○在吳○○、曾○○上韓皓圳車輛時，先下
          車在旁等候伺機行動，待吳○○、曾○○2 人與韓皓
          圳發生爭執、扭打後，始至甲車後座取出球棒毆打韓
          皓圳，被告陳詩嵐坐在甲車駕駛座，豈可能就被告王
          俋幀、謝○○取出球棒視而不見？另證人林○○於本
          院審理時另證稱：被告陳詩嵐叫伊下車看，看完之後
          伊向被告陳詩嵐說吳○○等人打起來了，被告陳詩嵐
          叫伊再過去看等語（見本院卷二第38頁）。則依證人
          林○○所述，被告陳詩嵐經其轉述，亦已得知被告王
          俋幀等人毆打韓皓圳一事，就韓皓圳頭部流血之原因
          當已知悉，何需多此一舉，再詢問林○○為何韓皓圳
          頭部流血？是證人林○○上揭證述，有違常情，難信
          為真，辯護人前揭辯護意旨亦不足採。
        (3)被告王俋幀於本院審理時復辯稱：本件係因韓皓圳搶
          被告陳詩嵐女朋友，被告陳詩嵐召集其等說要教訓韓
          皓圳，沒說要強盜云云。然被告王俋幀、陳詩嵐在車
          上即已向吳○○等人稱要劫韓皓圳之財物等情，已據
          證人吳○○、曾○○、謝○○證述明確。再者，如被
          告王俋幀、陳詩嵐等人僅係要教訓、毆打韓皓圳，被
          告陳詩嵐攜帶之球棒，應已足供其等毆打、教訓韓皓
          圳。而被告王俋幀另外攜帶玩具手槍及購買膠帶，其
          目的應係在嚇唬、壓制韓皓圳自由意志，使其不敢亦
          不能抗拒。又被告王俋幀等人在東興公園以球棒及徒
          手毆打韓皓圳頭部，致韓皓圳不支倒地後，已達教訓
          之目的，被告王俋幀等人卻又將韓皓圳拉進乙車，連
          人帶車載至大坑山區，顯係欲在深夜時分人跡罕至之
          大坑山區，得以徹底搜刮韓皓圳財物，始為此舉。是
          被告王俋幀上開辯詞，顯為避重就輕之詞，實難信實
          。
        (4)證人杜宛真於本院審理時雖證稱：伊與被告陳詩嵐阿
          姨、姑姑及姊姊於98年農曆過年前，曾與謝○○見面
          ，謝○○當時說吳○○、曾○○被通緝，覺得不公平
          ，所以要把事情推給被告陳詩嵐云云（見本院卷二第
          40頁反面）。辯護人亦為被告陳詩嵐辯護稱：吳○○
          、曾○○係遭通緝後到案，警詢筆錄遲至99年1 、2
          月間才製作，其2 人之供述應係串供之詞，不可採信
          等語。惟證人杜宛真於本院審理時先證稱：伊沒辦法
          一字一句的模擬謝○○說的內容，大意是當時吳○○
          、曾○○被通緝，覺得不公平，所以用MSN 聯繫說要
          把事情推給被告陳詩嵐，除此之外，沒有印象聽到什
          麼等語，俟審判長訊問時又陳稱：伊印象中，謝○○
          說被告陳詩嵐和林○○是開車的，林○○坐在副駕駛
          座，被告陳詩嵐、林○○在第一現場沒有下車，吳○
          ○、曾○○有下車打被害人，其等把被害人扛上車，
          到第二現場把被害人留下，東西拿一拿就走了，至於
          什麼人拿什麼東西，伊不清楚，謝○○說被告陳詩嵐
          是無辜的，幾乎不關被告陳詩嵐的事，沒有說吳○○
          、曾○○要如何推卸責任，也沒有說吳○○、曾○○
          要串供把事情推給被告王俋幀、陳詩嵐等語（見本院
          卷二第40至42頁）。故證人杜宛真就謝○○有無說明
          事發經過，前後證述不一。而證人謝○○於本院審理
          中並未為相同之證述，證人杜宛真所為之證述，無其
          他證據可佐。再者，證人吳○○、曾○○於本院審理
          時均證稱：在製作警詢筆錄之前，沒有與對方聯絡過
          等語，證人杜宛真之上開證述縱係如實陳述，但證人
          杜宛真證述之內容，係聽聞謝○○轉述，而謝○○於
          吳○○、曾○○以MSN 聯繫時，是否在場？抑或又係
          聽聞吳○○、曾○○甚至第三人轉述，本院均無從得
          知，證人杜宛真所述之內容係傳聞證據，極可能因證
          人記憶錯誤而有高度之不確定性，可信度極低。此外
          ，依證人杜宛真所述，僅吳○○、曾○○表示要誣陷
          被告陳詩嵐，謝○○並不在串供之列。但證人謝○○
          於歷次警、偵訊及審理時均證稱案發當日係被告陳詩
          嵐找伊出來，於99年12月29日警詢及99年3 月2 日少
          年法庭訊問時均亦陳稱被告陳詩嵐、王俋幀在車上稱
          要強盜韓皓圳，而證人杜宛真所述彼時係與被告陳詩
          嵐之阿姨、姊姊一同前往與謝○○見面，謝○○縱有
          陳述證人杜宛真所述之內容，亦極可能係在被告陳詩
          嵐親人之壓力下所為，難以採信，則辯護人主張吳○
          ○、曾○○係串供後將責任推卸給被告陳詩嵐，亦難
          憑採。
        (5)本院認為被告等人僅有重傷害之故意，無殺人之故意
          ：
          按殺人與傷害致死之區別，即在下手之際，有無殺
            意為斷，即被告在主觀上有無奪取被害人性命之預
            見與欲望，至於被害人受傷之部位、傷痕之多寡、
            被告所持之凶器、犯案之動機等，均為法院參考之
            重要資料，但並非唯一絕對之標準，最高法院20年
            非字第104 號、44年臺上字第373 號、51年臺上字
            第1291號判例要旨可資參照。又審理事實之法院，
            應就案內證據，詳查審認，視被告之犯罪動機、殺
            傷之次數、所殺之部位、傷勢程度及犯後態度等綜
            合判斷，以為殺人或傷害犯意之認定，最高法院85
            年度臺上字第5611號判決要旨足供參考。同理，重
            傷害與傷害，亦以此判斷依據，最高法院22年上字
            第4136號、55年臺上字第1703號、69年臺上字第22
            70號判例要旨亦闡釋甚明。
          被告王俋幀等6 人或持用球棒，或徒手毆打韓皓圳
            頭部，而頭部係人體之重要部位，控制人體一切機
            能，被告王俋幀等人持球棒揮擊韓皓圳頭部，可能
            造成腦死、智力、情緒控制能力大幅減退等重大不
            治或難治之傷害，應為被告王俋幀、陳詩嵐等人所
            知悉。被告王俋幀等人接續持球棒在東興公園及大
            坑山區毆打韓皓圳，毆擊之部位均集中於頭部，有
            前開中國醫藥大學附設醫院診斷證明書可參。又韓
            皓圳遭被告王俋幀等人毆打後，受有頭部外傷、右
            側顱內硬腦膜下出血、顱骨骨折、嚴重腦腫和左側
            顱內硬腦膜下出血等傷害，亦如前述。而韓皓圳經
            送行政院衛生署草屯療養院鑑定，鑑定結果認韓皓
            圳精神狀態正常，並未發現其知覺及思考有變異，
            情緒安定，行為反應符合現實，進一步檢查其判斷
            、定位感、記憶、計算、抽象能力，大抵可以回答
            無誤；韓皓圳施測智商為84，沒有明顯減損及退化
            ，智能量表分數介於同年齡層平均值以下1 至2 個
            標準差之間，其表現程度落在正常範圍程度之間，
            腦波未有明顯異常，精神狀態上，雖有主訴記憶差
            ，惟施測時及日常生活功能沒有明顯發現，故從鑑
            定資料顯示，無法斷定韓皓圳智力、情緒控制力係
            頭部外傷、腦部受損引起等情，有該院精神鑑定報
            告書1 份（見本院卷一第369 、370 頁）在卷可參
            。而證人韓皓圳於本院審理作證時，就檢察官、辯
            護人及法官詢問之問題均能瞭解，並一一答覆，亦
            無情緒無法控制之情事，參酌前開鑑定報告，堪認
            韓皓圳之智力與情緒控制能力，並未因此次腦部外
            傷而大幅減退，而有重大不治或難治之傷害。然依
            韓皓圳所受之傷害，亦可見被告王俋幀、陳詩嵐等
            人以球棒揮擊韓皓圳之力道猛烈，堪認被告被告王
            俋幀、陳詩嵐等人有使韓皓圳腦部受有重大不治或
            難治傷害之重傷害故意。
          檢察官以被告王俋幀等人持球棒揮擊韓皓圳頭部，
            足以造成死亡之結果，復將之棄置於大坑山區，顯
            見被告王俋幀等人於案發當時確有致韓皓圳於死之
            犯意，認被告王俋幀、陳詩嵐有殺人之故意，但查
            ：
            (甲)被告王俋幀於本院審理時雖以證人身分結證稱本
              件係因韓皓圳搶被告陳詩嵐之女友，被告陳詩嵐
              為教訓韓皓圳而起，惟被告王俋幀於歷次警詢、
              偵訊及少年法庭訊問時，均未曾供述上情，本案
              共犯吳○○、曾○○、謝○○、林○○亦未曾為
              相同之陳述。被告陳詩嵐於本院審理時表示被告
              王俋幀所述不實，於98年12月29日本院訊問時亦
              供稱：伊係因所搭載之陪酒小姐黃姿郡與韓皓圳
              住在一起而知道韓皓圳這個人等語（見本院98年
              度聲羈字第1470號卷第7 頁反面）。而證人韓皓
              圳則證稱：伊有朋友在被告王俋幀、陳詩嵐2 人
              工作之傳播公司上班，透過友人認識被告王俋幀
              、陳詩嵐，不認識吳○○、曾○○、謝○○、林
              ○○等語（見偵卷第92頁），核與被告陳詩嵐前
              開供述相符。而被告王俋幀上揭證述應係迴避自
              身強盜部分罪責，所為避重就輕之詞，業經本院
              敘明如前，是被告王俋幀所陳之犯案動機，難以
              採信。
            (乙)故被告王俋幀、陳詩嵐僅因友人結識韓皓圳，與
              韓皓圳並無冤仇，吳○○、曾○○、謝○○、林
              ○○則與韓皓圳素不相識，其等係因知悉韓皓圳
              隨身攜帶金錢及愷他命，欲強盜韓皓圳之財物而
              毆打韓皓圳，實難認被告王俋幀、陳詩嵐等6 人
              僅因上開原因即有剝奪韓皓圳性命之動機。被告
              王俋幀等6 人持用之兇器為球棒2 支，固然可取
              人性命，但以之遂行重傷害之犯行，亦非不可。
              又被告王俋幀等6 人取走韓皓圳之包包及項鍊等
              物後，隨即駕車離開大坑山區，彼時韓皓圳已無
              任何反抗能力。棄置現場往前約十餘公尺即為1
              條河流，亦經證人余文勝證述如前，設若被告王
              俋幀、陳詩嵐等人有意奪取韓皓圳之生命，於韓
              皓圳倒下後，大可持質地堅硬之球棒將之毆擊致
              死，甚或將韓皓圳丟棄於案發現場旁之河流，更
              可達其等致韓皓圳於死之目的。此外，韓皓圳之
              頭部、手、腳原均遭膠帶綑綁，吳○○於離開大
              坑1-4 號登山步道口前將韓皓圳腳上之膠帶鬆開
              等情，業據證人吳○○於99年2 月10日偵訊時證
              述明確。另觀諸韓皓圳在大坑1-4 號登山步道口
              被發現時之照片（見警卷第73至75頁），韓皓圳
              遭發現時，僅額頭及雙手遭膠帶綑綁，確有帶有
              血跡遭撕下之膠帶散落其身邊，堪認證人吳○○
              前開所述為真。則被告王俋幀等人如有殺人之故
              意，又何須多此一舉，於離去之前特意將韓皓圳
              腳上之膠帶鬆脫？又被告王俋幀等人棄置韓皓圳
              之地點，附近雖無住家，但當地農民因農作需要
              仍會行經該產業道路，故韓皓圳並非全無遭人發
              現而送醫救治之機會，而被告王俋幀、陳詩嵐等
              人取得韓皓圳之財物後，並未繼續攻擊韓皓圳，
              亦未將之移至更為隱蔽之地點，斷絕其遭人發現
              救治之機會，僅清理韓皓圳車輛後旋即離開現場
              ，亦足顯示被告王俋幀、陳詩嵐等人意在使韓皓
              圳不能抗拒，而強盜韓皓圳財物，並無致韓皓圳
              於死之犯意。揆諸前揭判例及判決要旨，自不能
              僅憑被告王俋幀、陳詩嵐等人持球棒揮擊韓皓圳
              頭部，遽謂被告王俋幀、陳詩嵐有殺人之犯意。
          綜上，就案內證據資料以觀，檢察官尚未能說服本
            院被告王俋幀、陳詩嵐具殺人之犯意，是被告王俋
            幀、陳詩嵐僅有重傷害韓皓圳之故意，堪以認定。
        (六)按共同實施犯罪行為之人，在合同意思範圍以內，各
          自分擔犯罪行為之一部，相互利用他人之行為，以達
          其犯罪之目的者，即應對於全部所發生之結果，共同
          負責；共同正犯乃互相利用對方行為以完成犯罪者，
          因而雖未參與他方之實施行為，但若就其犯罪實施之
          方法等有所計劃而促成犯罪之實現者，仍不失為共同
          正犯，應在犯意聯絡範圍內，同負其責。上訴人二人
          ，或溫○生與黃○仁二人事先議妥二人一組作案，即
          依計劃將理髮小姐二人同時帶出場至旅社，各闢一室
          ，分別以迷藥迷昏被害人一人劫取其財物後，將所得
          財物變賣朋分，即其彼此間，事前計劃及分擔實施並
          事後分贓，在其犯意聯絡範圍內自係共同正犯，最高
          法院28年上字第3110號判例、77年度臺上字第355 號
          判決要旨可資參照。被告陳詩嵐在東興公園雖未參與
          毆打韓皓圳，然被告陳詩嵐與被告王俋幀等5 人一開
          始即有強盜、重傷害及遺棄之犯意聯絡，被告陳詩嵐
          並提供犯案工具即球棒2 支，事後亦分得強盜之財物
          ，就被告王俋幀、吳○○、曾○○、謝○○、林○○
          在東興公園毆打韓皓圳之犯行，自應共同負責。從而
          ，被告王俋幀、陳詩嵐強盜、重傷害及遺棄之犯行，
          事證明確，均堪認定，應依法論科。
、論罪科刑之理由：
  一按因自己行為致有發生犯罪結果之危險者，負防止其發生之
    義務，刑法第15條第2 項定有明文。次按強盜因強暴、脅迫
    之結果致人死傷者，在場盜犯，對於此種強暴、脅迫之行為
    ，不能謂無犯意之聯絡，即應共同負責，至夥盜中之一人，
    故意傷害事主，如不能證明其他盜犯亦有傷害之意思，即不
    應共負傷害責任；犯強盜罪，於實施強暴行為之過程中，如
    別無傷害之故意，僅因拉扯致被害人受有傷害，乃施強暴之
    當然結果，固不另論傷害罪；然因強盜罪非以傷害人之身體
    為當然之手段，若具有傷害犯意且發生傷害之結果，自應另
    負傷害罪責，最高法院24年上字第1875號判例、91年度臺上
    字第1441號判決意旨可資參照。又強盜於行劫時，綑縛事主
    ，即係實施強暴脅迫，應包括於強盜行為以內，不另成立妨
    害自由罪，最高法院24年上字第4407號判例要旨可供參酌。
    復按攜帶兇器強盜罪，係以行為人攜帶兇器強盜為其加重條
    件，此所謂兇器，其種類並無限制，凡客觀上足對人之生命
    、身體、安全構成威脅，具有危險性之兇器均屬之，且祇須
    行為時攜帶此種具有危險性之兇器為已足，並不以攜帶之初
    有行兇之意圖為必要，最高法院79年臺上字第5253號判例意
    旨亦可供參酌。
  二被告王俋幀等6 人共同以球棒及徒手揮擊韓皓圳頭部成傷後
    ，並以膠帶綑綁韓皓圳，強行將韓皓圳載至大坑1-4 號登山
    步道口，韓皓圳應已無抵抗能力，被告王俋幀、陳詩嵐等人
    仍接續於大坑1-4 號登山步道口毆打韓皓圳，顯然另存有重
    傷害之故意，自應令負重傷害罪責。又被告王俋幀、陳詩嵐
    等人毆擊韓皓圳成傷，依前開規定，負防止韓皓圳重傷結果
    發生之義務，被告王俋幀、陳詩嵐對已陷於無自救力之韓皓
    圳，未對韓皓圳為其生存所必要之扶助保護，而將之棄置在
    大坑山區○○○○路過之筍工發現即時將韓皓圳送醫，而未
    達於腦部重大不治或難治之重傷害結果。又扣案之球棒2 支
    為金屬製，質地堅硬，若持以加害人之生命、身體安全，於
    客觀上自具有危險性，屬於兇器之一種。是核被告王俋幀、
    被告陳詩嵐所為，係犯刑法刑法第330 條第1 項、第328 條
    第1 項之結夥3 人以上、攜帶兇器加重強盜罪、同法第278
    條第3 項、第1 項之重傷害未遂罪及同法第294 條第1 項之
    遺棄罪。起訴書記載被告2 人係犯刑法第271 條第2 項、第
    1 項殺人未遂罪，容有違誤，惟其基本社會事實相同，爰依
    法變更起訴法條論處之，用期適法。本院雖未告知此部分起
    訴法條變更為刑法第278 條第3 項、第1 項重傷害未遂罪，
    然上開變更後之罪名，與起訴之殺人未遂罪名相較，係法定
    刑度較輕之罪名，且被告2 人之辯護人已就被告2 人之主觀
    犯意進行實質辯論，是本院雖未告知被告2 人變更此部分法
    條，仍無礙於其等訴訟上防禦權之充分行使。又起訴法條漏
    未記載刑法第294 條第1 項之遺棄罪，然起訴犯罪事實已記
    載此部分之事實，為起訴效力所及，本院復於審判中告知罪
    名請被告2 人與辯護人答辯，自應併予審究。又被告王俋幀
    等6 人以膠帶綑綁韓皓圳並將之載至大坑1-4 號登山步道口
    ，其等剝奪韓皓圳行動自由之行為，係屬施用強暴使人不能
    抗拒之實施行為，應已包括於強盜行為之內，不另成立妨害
    自由罪，起訴書認另構成刑法第302 條之妨害自由罪，容有
    違誤。
  三復按刑法上之接續犯，係指以單一行為，經數個階段，持續
    侵害同一法益而言；如數行為於同時同地或密切接近之時地
    實施，侵害同一之法益，各行為之獨立性極為薄弱，依一般
    社會健全觀念，在時間差距上，難以強行分開，在刑法評價
    上，以視為數個舉動之接續施行，合為包括之一行為予以評
    價，較為合理，則屬接續犯，而為包括之一罪，最高法院86
    年度臺上字第3295號判例意旨亦可資參照。被告王俋幀、陳
    詩嵐等人在東興公園毆打韓皓圳後，於同日至大坑山區後，
    復持球棒毆打韓皓圳，被告王俋幀、陳詩嵐上開重傷害之行
    為，係於密切接近之時、地，基於單一犯意而為之，侵害同
    一被害人之身體法益，各行為之獨立性極為薄弱，依一般社
    會健全觀念，難以強行分開，為接續犯，而為包括一罪。
  四被告王俋幀、陳詩嵐與吳○○、曾○○、謝○○、林○○就
    上開3犯行，均有犯意聯絡及行為分擔，均為共同正犯。
  五被告王俋幀、陳詩嵐已著手於重傷行為之實施，然尚未發生
    重傷之結果，其犯罪尚屬未遂，應依刑法第25條第2 項規定
    減輕其刑。
  六復按兒童及少年福利法已於92年5 月28日制定公布，並於同
    年月30日生效，其第70條第1 項前段規定：成年人教唆、幫
    助或利用兒童及少年犯罪或與之共同實施犯罪或故意對其犯
    罪者，加重其刑至2 分之1 。此項規定為少年事件處理法第
    85條第1 項之特別規定，依後法優於前法，特別法優於普通
    法之法律適用原則，自應適用兒童及少年福立法之規定。查
    被告王俋幀（78年10月生）、陳詩嵐（77年10月生）於行為
    時均為成年人，謝○○為82年10月生，吳○○為81年10月生
    ，曾○○為82年1 月生及林○○為83年8 月生，有吳○○4
    人之年籍資料在卷可按，吳○○4 人行為時均係14歲以上未
    滿18歲之少年，均有其等之個人基本資料查詢結果在卷可考
     。 被告王俋幀、陳詩嵐與少年吳○○、曾○○、謝○○、
    林○○共同強盜、重傷害未遂及遺棄等犯行，係成年人與少
    年共同實施犯罪，應各依兒童及少年福利法第70條第1 項前
    段規定，分別加重其刑，所犯重傷未遂部分，並先加後減。
  七被告王俋幀、陳詩嵐所犯上開3 罪，犯意各別，罪名互殊，
    應分論併罰。
  八又「數罪併罰，分別宣告其罪之刑，依下列各款定其應執行
    者：五宣告多數有期徒刑者，於各刑中之最長期以上，各刑
    合併之刑期以下，定其刑期。但不得逾30年。」刑法第51條
    第5 款定有明文。又法律上屬於自由裁量事項，尚非概無法
    律性之拘束，在法律上有其外部界限及內部界限。前者法律
    之具體規定，使法院得以具體選擇為適當裁判，此為自由裁
    量之外部界限。後者法院為自由裁量時，應考量法律之目的
    ，法律秩序之理念所在，此為自由裁量之內部界限。法院為
    裁判時，二者均不得有所踰越。在數罪併罰應定其應執行刑
    之案件，法院所為刑之酌定，固屬自由裁量事項，然對於法
    律之內、外部界限，仍均應受其拘束。最高法院94年度臺非
    字第21號判決要旨足供本案定刑之參考。從而，數罪併罰在
    定其應執行之刑之際，自應再為應執行之刑的決定，亦屬一
    種特別的量刑過程，其考量結果，並非單純表示一種數罪刑
    度的總和而已，而是再次對於同一行為人責任的檢視。相較
    刑法第57條定有科刑時應審酌的事項，此項規定係對一般犯
    罪行為之裁量而言。而合併刑之宣告，則屬一種對犯罪人本
    身及所犯之各種犯罪的綜合判斷。申言之，定執行之刑的宣
    告，並非在法定範圍之內自由裁定，應注意行為人從其犯數
    罪所反映的人格特性，及考量刑法目的相關刑事政策，妥為
    宣告。而刑法的功能中，除一般預防及特別預防之外，更重
    要的是，行為人再社會化及具體的社會保護作用，否則加諸
    過度之刑罰於被告，徒僅造成責任報應，去實現一個未知、
    抽象的正義。因此，是否為被告長期性監禁宣告的同時，應
    一併考量被告犯案情節對社會之衝擊，並注意此舉是否造成
    被告更生絕望的心理影響，使得被告的人格遭受完全性地抹
    滅。換言之，必須考量刑罰手段的相當性，儘量選擇能使受
    刑人復歸社會生活之刑罰方法。法官無法以所謂「治亂世用
    重典」之理由，加重刑罰以圖遏止歪風，不能過度強調所謂
    一般預防的刑罰目的。實則，就人性尊嚴及人權的思想而言
    ，任何一個人均非他人的工具，以加重被告的刑罰作為達到
    阻嚇其他人犯罪的手段，被告已淪為教化社會大眾的工具，
    喪失了作為一個人主體性，這均與我國刑事政策之立法有違
    。凡此即構成最高法院所揭示「內部界限」之意義。
  九本院審酌前揭情狀，並參酌被告2 人年輕力壯，不思以正圖
    取財，與韓皓圳間並無仇怨，僅因欲強盜韓皓圳之財物，糾
    集少年吳○○、曾○○、謝○○、林○○等人，持球棒揮擊
    韓皓圳頭部，於大坑山區，韓皓圳已無法反抗之際，仍接續
    持球棒毆打韓皓圳後，強取韓皓圳身上之財物，並將之棄置
    在大坑山區，在在顯現被告2 人目無法紀，犯罪手段惡劣，
    對社會治安、人民居家安寧影響甚鉅。本案係被告陳詩嵐糾
    集被告王俋幀等人犯案，惟被告王俋幀接續於東興公園及大
    坑山區均持球棒揮擊韓皓圳，犯罪情節亦不可謂不重，被告
    2 人犯後推諉卸責，難認具有悔意，亦未賠償韓皓圳之損害
    ，犯後態度不佳等一切情狀，分別量處如主文所示之刑。又
    被告王俋幀現年僅21歲，被告陳詩嵐僅22歲，若本院定以過
    重之應執行刑，其效用可能隨著長期刑之執行，等比例地大
    幅下跌，效用甚低，對被告2 人教化效果亦不佳，尚且加重
    國家財政無益負擔，亦有害被告2 人回歸社會，爰定其等應
    執行之刑如主文所示，以期兼顧對於被告2 人之警示及更生
    。
  十扣案之球棒2 支，為被告陳詩嵐所有，且供其等犯重傷害、
    強盜犯行所用之物，爰併依刑法第38條第1 項第2 款宣告沒
    收。至扣案帽套外套1 件、白色T 恤1 件、ANYCALL 廠牌手
    機2 支（各含晶片卡1 張）、ALCTEL廠牌手機1 支、皮包1
    只、不詳廠牌手機2 支（各含晶片卡1 張），被告王俋幀、
    陳詩嵐於本院審理時均供稱並未用以犯案，與本案無涉，復
    無證據證明上開物品係被告2 人持以為本件犯行，且非違禁
    物，暨被告王俋幀所購買持以犯案之膠帶1 捲，並未扣案，
    亦非違禁物，為免將來執行之困難，爰均不另為沒收之諭知
    。
肆、適用之法律：
    依刑事訴訟法第299 條第1 項前段、第300 條，兒童及少年
    福利法第70條第1 項前段，刑法第11條前段、第28條、第27
    8 條第3 項、第1 項、第330 條第1 項、第294 條第1 項、
    第25條第2 項、第51條第5 款、第38條第1 項第2 款，刑法
    施行法第1 條之1 第1 項、第2 項前段。
本案經檢察官李莉玲到庭執行職務。
中　　華　　民　　國　　99　　年　　12　　月　　22　　日
                  刑事第十六庭  審判長法  官  王世華
                                      法  官  陳玉聰
                                      法  官  楊欣怡
以上正本證明與原本無異。
如不服本判決，應於收受判決後10日內向本院提出上訴書狀，並
應敘述具體理由；其未敘述上訴理由者，應於上訴期間屆滿後20
日內向本院補提理由書（均須按他造當事人之人數附繕本）「切
勿逕送上級法院」。
告訴人或被害人對於判決如有不服具備理由請求檢察官上訴者，
其上訴期間之計算係以檢察官收受判決正本之日期為準。
                                      書記官  黃泰能
中　　華　　民　　國　　99　　年　　12　　月　　22　　日
附錄論罪科刑法條：
中華民國刑法第278條
使人受重傷者，處 5 年以上 12 年以下有期徒刑。
犯前項之罪因而致人於死者，處無期徒刑或7 年以上有期徒刑。
第1 項之未遂犯罰之。
中華民國刑法第294條
對於無自救力之人，依法令或契約應扶助、養育或保護而遺棄之
，或不為其生存所必要之扶助、養育或保護者，處6 月以上、5
年以下有期徒刑。
因而致人於死者，處無期徒刑或7 年以上有期徒刑；致重傷者，
處3 年以上10年以下有期徒刑。
中華民國刑法第302條
私行拘禁或以其他非法方法，剝奪人之行動自由者，處5 年以下
有期徒刑、拘役或3 百元以下罰金。
因而致人於死者，處無期徒刑或7 年以上有期徒刑，致重傷者，
處3 年以上10年以下有期徒刑。
第 1 項之未遂犯罰之。
中華民國刑法第328條
意圖為自己或第三人不法之所有，以強暴、脅迫、藥劑、催眠術
或他法，至使不能抗拒，而取他人之物或使其交付者，為強盜罪
，處5 年以上有期徒刑。
以前項方法得財產上不法之利益或使第三人得之者，亦同。
犯強盜罪因而致人於死者，處死刑、無期徒刑或10年以上有期徒
刑；致重傷者，處無期徒刑或7 年以上有期徒刑。
第1 項及第2 項之未遂犯罰之。
預備犯強盜罪者，處1 年以下有期徒刑、拘役或3 千元以下罰金
。
中華民國刑法第330條
犯強盜罪而有第321 條第1 項各款情形之一者，處7 年以上有期
徒刑。
前項之未遂犯罰之。
臺灣高等法院臺中分院刑事判決　　　　100年度上訴字第457號
上　訴　人　臺灣臺中地方法院檢察署檢察官
上　訴　人
即　被　告　王俋幀
指定辯護人　賴泰鈞　本院公設辯護人
上　訴　人
即　被　告　陳詩嵐
選任辯護人　廖志堯律師
上列上訴人因殺人未遂等案件，不服臺灣臺中地方法院99年度訴
字第1094號中華民國99年12月22日第一審判決（起訴案號：臺灣
臺中地方法院檢察署99年度偵字第697號、第4159號），提起上
訴，本院判決如下：
    主  文
上訴駁回。
    事實及理由
壹、本案經本院審理結果，認第一審判決認事用法及量刑均無不
    當，應予維持，並引用第一審判決書記載之事實、證據及理
    由（如附件）。
貳、檢察官上訴理由略以：(一)原審認定被告2人所涉成年人與少
    年共同犯重傷害未遂罪部分：1.按殺人與傷害致死之區別，
    即在下手之際，有無殺意為斷，即被告在主觀上有無奪取被
    害人性命之預見與欲望，至於被害人受傷之部位、傷痕之多
    寡、被告所持之凶器、犯案之動機等，均為法院參考之重要
    資料，但並非唯一絕對之標準。最高法院20年非字第104號
    、44年臺上字第373號、51年臺上字第1291號判例要旨可資
    參照。2.查本案被害人韓皓圳所受之傷勢為：頭部外傷和右
    側顱內硬腦膜下出血及顱骨骨折、嚴重腦腫、頭部外傷和左
    側顱內硬腦膜下出血等傷害，有中國醫藥大學附設醫院診斷
    證明書1份在卷可佐。則端看被害人之受傷部分，與隨意毆
    打身體各處之方式不同，下手位置尤集中於控制人體機能之
    頭部要害，欲取他人生命之意甚濃。又查，被告2人與少年
    數人持金屬製、質地堅硬之2支球棒，猛力揮打被害人頭部
    ，致生顱骨骨折及嚴重腦腫等情況，猶如事前約定出手方式
    般，皆朝被害人頭部痛擊；輔以卷內所附前揭醫院精神外科
    主治醫師病歷記載：被害人於民國99年1月6日出庭應訊時，
    尚有步態不穩、記憶力衰退及情緒不穩定等情況。則其等下
    手行兇之手段與嚴重性甚重。再者，被告2人最後將車輛停
    放在臺中市○○路○段雙連橋旁之產業道路之偏僻山區，該
    處人煙罕至，可以期待他人路過此處而及時教援之機會甚微
    ，被告等人在清洗車內血跡完畢後，無視被害人已昏迷倒臥
    在地而逕自離去，顯有使被害人自生自滅之意味。則被告及
    少年共犯等人，主觀上倘無殺人犯意，如何能對先前全無過
    節之被害人，相互持堅硬之球棒，全力朝其頭部加以痛擊，
    再獨棄置被害人於偏僻之山區？3.原審以強盜被害人之財物
    ，不足為剝奪他人性命之動機、或被告2人見被害人倒下，
    可再持球棒毆擊致死、或渠等未將被害人丟擲至附近河流、
    或少年吳○○離去時，曾鬆開被害人之膠帶、或當地農民因
    農作需要仍會行經該產業道路等理由，認被告2人與少年共
    犯等人，無殺人之犯意。然被告王俋幀於審理中曾證稱：被
    害人與陳詩嵐因女友問題，有感情糾紛，陳詩嵐車上放置扣
    案之球棒，抵達臺中市○○路上之東興公園前，眾人搭車購
    買膠帶等語；而倘其等僅有強盜財物之意，在東興公園時，
    已可順利洗劫被害人之財物，並使被害人在市區內獲取較多
    救援及醫療之機會，何需費力開車載運被害人至大坑山區○
    ○○○○路過的筍農，將被害人之生命繫於不確定性極高之
    因素？且被告等人均初次前往前述大坑偏僻山區，路況亦不
    熟悉，未就傷勢予以止血或包紮而逕自離去，其等將昏倒之
    被害人留置該處，與直接丟擲入河，有何不同？且被害人之
    腳上膠帶，是否由少年吳○○所拆除，仍值商榷？縱為少年
    吳○○所為，能否憑此排除共犯以膠帶黏封被害人之頭部與
    手、腳處時之殺人犯意？是原審憑以推論被告與少年等人自
    始無殺人犯意之前開認定，與經驗法則尚屬有違，容有再行
    審酌之必要。(二)原審認定被告2人所涉成年人與少年犯結夥
    攜帶兇器強盜罪部分：1.查原審認定：被告王俋幀為便於搜
    刮被害人之財物，遂指示少年吳○○等人將無力反抗之被害
    人抬進被害人原駕駛之車輛後座…抵達前述大坑偏僻山區後
    …被告王俋幀見被害人遭渠等毆打至頭破血流、癱倒在地上
    ，已不能抗拒後，取走被害人掉落地上之卡其色GUCCI廠牌
    包包1只，並自被害人脖子拔走K金項鍊1條等情。認被害人
    遭強盜財物之地點在大坑偏僻山區。2.又查，證人曾○○、
    謝○○於偵審中或吳○○於審理中，就強盜財物之時點，多
    有迴避且多陳稱不復記憶等語。惟證人吳○○於99年2月10
    日偵查庭中具結證稱：「（問：韓皓圳卡其色包包是何人拿
    走的？）…韓皓圳的包包在東興公園已經掉在地上，謝○○
    就撿起來給伊，叫伊拿著，所以伊一直拿著包包，到松竹路
    和一條伊不知道路名的交叉路口時，王俋幀就叫伊把包包拿
    給他，裡面有K他命、1包很大包的安非他命、搖頭丸及現金
    新臺幣（下同）3萬元、手機1支，項鍊伊沒看到，還有韓皓
    圳的證件，他們在分時，伊等都在旁邊」等語，嗣後雖翻異
    其詞，但審酌此次證述，距案發時間較近，且無審理中面對
    被告王俋幀、陳詩嵐詰問之壓力等情況，復與證人林○○及
    被告王俋幀於審理中具結略稱：在被害人從車上掉到地上時
    ，被害人的包包也有掉下來，不知道是誰拿的等語大致相符
    。應認定與事實相符，證人吳○○始能描述被害人財物去向
    。則本案強盜財物之時點，應係被告及少年見被害人在球棒
    猛力毆打頭部下，已無力抗拒，復見其財物散落在地，故被
    告王俋幀進一步指示少年謝○○撿起被害人之財物後，交由
    少年吳○○保管，再共同拖拉意識不清之被害人至他處。是
    此時，被告等人強盜財物之行為已經著手並隨即完成。縱被
    告及少年等人在離去大坑山區之車上，始有朋分財物之行為
    ，亦無礙強盜財物之成立時點。此外，被告及少年等人離開
    東興公園後，利用準備之膠帶捆綁被害人之頭部與手部及繞
    行市區，最後前往大坑山區等行為，應屬另犯意之以非法方
    法剝奪他人行動自由罪嫌，而難包含於強盜財物之犯行。是
    此部分，原審認定事實亦有未洽。(三)原審量刑部分：1.按量
    刑之輕重，固屬事實審法院得依職權自由裁量之事項，惟仍
    應受比例原則及公平原則之限制，否則其判決即非適法。蓋
    刑事審判旨在實現刑罰權之分配的正義，故法院對有罪之被
    告科刑，應符合上開罪刑相當之原則，使罰當其罪，以契合
    人民之法律感情，有最高法院96年度臺上字第299號判決可
    資參照。2.查本案被害人被害情節，無論以起訴書或原審認
    定之犯罪事實，被告陳詩嵐係居於主導地位，被告王俋幀則
    從其指揮，主從地位不同；被告陳詩嵐全盤否認，自其發起
    佯稱購買毒品乙事誘出被害人後，就涉案諸項情節諉為不知
    ，僅參與開車及事後亦未分得財物，飾詞矯辯，十分可惡，
    其科刑度較稍有悔意（指願意托出部分實情）之被告王俋幀
    之刑度為重，且於刑度上應有明顯之差異性。惟原判決就其
    認定之數罪間，僅就重傷害未遂及遺棄罪部分或執行刑部分
    ，為被告陳詩嵐加計有期徒刑2月或4月之差別，已難懲治被
    告陳詩嵐之犯行，是原審之量刑，將使被告陳詩嵐生有僥倖
    心理。綜上所述，原判決認定事實及適用法律尚嫌未洽，請
    將原判決撤銷，更為適當合法之判決。
一、惟本院經查：
(一)、殺人罪之成立，須於實行殺害時，即具有使其喪失生命之故
    意。倘缺乏此種故意，僅在使其成為重傷，而結果致重傷者
    ，亦祇與使人受重傷之規定相當，要難遽以殺人未遂論擬，
    最高法院迭著有判例。
(二)、本件被告二人與其餘之少年四人等或以徒手或持球棒棍毆打
    韓皓圳之頭部，渠等雖明知頭部係人體重要部位，控制人體
    一切機能，惟查綜觀全卷，被告6人等於糾集之初，末至山
    區遺棄，均未提及殺人或剝奪生命之犯意，渠等均為使被害
    人受重傷之目的，佯稱購買K他命為由，誘出被害人，毆打
    被害人，期間亦無一般群體鬥毆「打死他」、「乎伊死」等
    等之言詞，且以如為殺人犯意，以被告6人等合力，應無須
    再購買膠帶以為綑綁之用。又將其遺棄之地點，雖非一般人
    行經之區域，然非人煙罕至，當地農民為農作需要仍須經該
    處，渠等應係為可便於搜刮財物，而選擇較隱蔽之山區，以
    遂行其強盜犯行。原審法院以被告6人等之犯意為使人受重
    傷，經核並無違誤，亦變更起訴法條，檢察官上訴意旨稱被
    告6人等為殺人犯意，為無理由。
(三)、原審法院認定「韓皓圳遭發現時，僅額頭及雙手遭膠帶綑綁
    ，確有帶有血跡遭撕下之膠帶散落其身邊，堪認證人吳○○
    並開所述為真。」，惟查證人余文勝於於99年7月27日在原
    審審判程序中證述：「（98年12月25日在台中市○○區○○
    路2段大坑1-4登山步道口，你是如何發現被害人韓皓圳？）
    當時我在和平里值巡邏勤務，由值班無線電通報在該處有1
    名遭綑綁之男士，所以就立即前往，我是第一個到達現場。
    ……」、「（現場採證編號5、6之膠帶是何人鬆開的？（提
    示警卷第73 -74頁，並告以要旨））是救護人員剪開之後就
    留在現場，我到達現場時，並沒有發現有鬆開的膠帶。」，
    由第1位到場之證人員警余文勝之證述，當時現場並未發現
    有任何膠帶，鬆開之膠帶係由醫護人員剪下，散落現場的，
    應非如證人吳○○所述，其離去時有撕開被害人腳上之膠帶
    ，再若被害人腳上若有膠帶，其下車時，應係遭拖行，由現
    場照片觀之，並無拖行之血跡，原審法院關於此部分之認定
    似有違誤。然亦無礙於被告等人使被害人受重傷犯意之認定
    。
(四)、原判決雖認定「王俋幀、謝○○及吳○○將韓皓圳拉下車，
    王俋幀、陳詩嵐命韓皓圳跪在地上，與林○○共同承前重傷
    害之犯意聯絡，接續輪流持球棒毆打韓皓圳頭部，韓皓圳因
    連遭毆打，受有頭部外傷、右側顱內硬腦膜下出血、顱骨骨
    折、嚴重腦腫和左側顱內硬腦膜下出血等傷害」等情；惟查
    被告二人與其餘少年等係於98年12月25日凌晨4時39分許抵
    達大坑1-4 號登山步道口，於同日凌晨5時許離開，時約20
    分鐘許，由遭拍攝地點（連坑巷入口處）至棄置地點尚需行
    車往返時間、搜刮財物、清理車輛（由鑑識人員拍攝現場照
    片觀之，被害人之車輛應確經相當之清理），是否尚有時間
    得以將被害人毆打至重傷，尚有疑義？且綜觀全卷被告等人
    之供述，被害人雖雙手及頭部遭綑綁，但並無行車中有何反
    抗之情形，且被害人亦稱，其於第一現場「東興公園」遭毆
    後，之後再醒過來時，已在醫院，顯見被害人遭毆打至昏迷
    結果之地點，應為第一現場「東興公園」。且證人等對於第
    二現場「大坑山區」情狀之供述前後不一，其一致之供述僅
    於命被害人罰跪於車前，有打被害人，但是否多人共同、以
    何方式毆打被害人，並無一致之供述。再證人即少年吳○○
    、曾○○、謝○○及林○○之證述，可以確認者為被告陳詩
    嵐、王俋幀及少年林○○於至棄置地點拉韓皓圳下車時，應
    有對韓皓圳踢打，依罪疑唯輕輕原則，應認當時之踢打並無
    使之被害人受重傷之犯意，且應為為遂行其強盜犯行過程，
    如：怕被害人尚有意識，為控制被害人行為之強制手段等，
    則其認定被害人韓皓圳因連遭毆打，受有頭部外傷、右側顱
    內硬腦膜下出血、顱骨骨折、嚴重腦腫和左側顱內硬腦膜下
    出血等傷害」係先後遭毆打結果所致，而被害人重傷害之結
    果，於第一現場「東興公園」處即已發生。
(五)、犯強盜事實之過程，是否如檢察官所述另為非法方式剝奪他
    人行動自由罪。一、強盜犯行之既遂之時點，在取他人之物
    或使他將物交付，原審法院認定強盜犯行之既遂時點為於大
    坑山區時。是若於第一現場「東興公園」即搜刮財物，該處
    係非偏僻之公園，人、車得隨時經過，與第二現場「大坑山
    區」相較，第二現場應較第一現場便於被告等人搜刮財物及
    清理車輛。故原判決關於強盜犯行既遂時點之認定，核無違
    誤。因此關於以非法方式剝奪他人行動自由之行為，則係為
    遂行強盜行為之過程，應為強盜行為所吸收，不另成立妨害
    自由罪。因此，檢察官此部分之上訴亦為無理由。
參、被告陳詩嵐及其選任之辯護人請求對被告陳詩嵐進行測謊，
    惟本件事證已明確已如前述，核無必要，併此敘明。
肆、被告王俋幀、陳詩嵐二人上訴意旨以原判決量刑太重云云。
伍、原審法院適用刑事訴訟法第299條第1項前段、第300條，兒
    童及少年福利法第70條第1項前段，刑法第11條前段、第28
    條、第27 8條第3項、第1項、第330條第1項、第294條第1項
    、第25條第2項、第51條第5款、第38條第1項第2款，刑法施
    行法第1條之1第1項、第2項前段之規定，並參酌被告2人年
    輕力壯，不思以正圖取財，與韓皓圳間並無仇怨，僅因欲強
    盜韓皓圳之財物，糾集少年吳○○、曾○○、謝○○、林○
    ○等人，持球棒揮擊韓皓圳頭部，於大坑山區，韓皓圳已無
    法反抗之際，仍接續持球棒毆打韓皓圳後，強取韓皓圳身上
    之財物，並將之棄置在大坑山區，在在顯現被告2人目無法
    紀，犯罪手段惡劣，對社會治安、人民居家安寧影響甚鉅。
    本案係被告陳詩嵐糾集被告王俋幀等人犯案，惟被告王俋幀
    接續於東興公園及大坑山區均持球棒揮擊韓皓圳，犯罪情節
    亦不可謂不重，被告2人犯後推諉卸責，難認具有悔意，亦
    未賠償韓皓圳之損害，犯後態度不佳等一切情狀，分別量處
    如主文所示之刑。又被告王俋幀現年僅21歲，被告陳詩嵐僅
    22歲，若本院定以過重之應執行刑，其效用可能隨著長期刑
    之執行，等比例地大幅下跌，效用甚低，對被告2人教化效
    果亦不佳，尚且加重國家財政無益負擔，亦有害被告2人回
    歸社會，就被告二人所犯重傷害未遂、加重強盜罪及遺棄三
    罪分別量處如原判決所示之刑並定其等應執行之刑，以期兼
    顧對於被告2人之警示及更生。
    另扣案之球棒2支，為被告陳詩嵐所有，且供其等犯重傷害、
    強盜犯行所用之物，爰併依刑法第38條第1項第2款宣告沒收
    。至扣案帽套外套1件、白色T恤1件、ANYCALL廠牌手機2支
    （各含晶片卡1張）、ALCTEL廠牌手機1支、皮包1只、不詳
    廠牌手機2支（各含晶片卡1張），被告王俋幀、陳詩嵐於本
    院審理時均供稱並未用以犯案，與本案無涉，復無證據證明
    上開物品係被告2人持以為本件犯行，且非違禁物，暨被告
    王俋幀所購買持以犯案之膠帶1捲，並未扣案，亦非違禁物
    ，為免將來執行之困難，爰均不另為沒收之諭知，其認事用
    法及量處刑度核無不合，檢察官上訴意旨指摘原判決有上述
    不當之處（已如前所述）及量刑太輕，而被告二人上訴意旨
    指摘原判決量刑太重云云；均無理由應予回。
陸、據上論斷，應依刑事訴訟法第三百七十三條、第三百六十八
    條，判決如主文。
本案經檢察官王雪惠到庭執行職務。
中    華    民    國  100    年    5    月     11     日
            刑事第四庭    審判長法  官  洪 耀 宗
                                法  官  林 清 鈞
                                法  官  劉 登 俊
以上正本證明與原本無異。
如不服本判決應於收受送達後十日內向本院提出上訴書狀，其未
敘述上訴理由者，並得於提起上訴後十日內向本院補提理由書（
須按他造當事人之人數附繕本）「切勿逕送上級法院」。
                                書記官  謝 雅 惠
中    華    民    國   100    年    5     月    11    日
附件
臺灣臺中地方法院刑事判決              99年度訴字第1094號
公  訴  人  臺灣臺中地方法院檢察署檢察官
被      告  王俋幀  男  21歲（民國○○年○○月○○日生）
                    身分證統一編號：Ｚ000000000號
                    住臺中縣大雅鄉○○村○○街91號
                    （在押）
選任辯護人  周復興律師
被      告  陳詩嵐  女  22歲（民國○○年○○月○日生）
                    身分證統一編號：Ｚ000000000號
                    住南投縣埔里鎮○○街175巷12弄6號
                    （另案於臺灣臺中女子監獄執行中）
指定辯護人  林堡欽律師
上列被告因殺人未遂等案件，經檢察官提起公訴（99年度偵字第
697 號、第4159號），本院判決如下：
    主      文
王俋幀成年人與少年共同犯重傷害未遂罪，處有期徒刑年，扣
案之鋁製球棒貳支沒收之；又成年人與少年犯結夥攜帶兇器強盜
罪，處有期徒刑捌年陸月，扣案之鋁製球棒貳支沒收之；又成年
人與少年共同犯遺棄罪，處有期徒刑捌月。應執行有期徒刑玖年
陸月，扣案之鋁製球棒貳支沒收之。
陳詩嵐成年人與少年共同犯重傷害未遂罪，處有期徒刑年貳月
，扣案之鋁製球棒貳支沒收之；又成年人與少年犯結夥攜帶兇器
強盜罪，處有期徒刑捌年陸月，扣案之鋁製球棒貳支沒收；又成
年人與少年共同犯遺棄罪，處有期徒刑拾月。應執行有期徒刑玖
年拾月，扣案之鋁製球棒貳支沒收之。
    事實及理由
壹、犯罪事實：
    王俋幀（綽號「阿樂」）與陳詩嵐（綽號「阿特」）為朋友
    ，因知悉韓皓圳（綽號「東東」）身上常攜有大量現金，王
    俋幀與陳詩嵐於民國98年12月25日凌晨2 時許，與少年謝○
    ○（82年10月生，行為時係14歲以上未滿18歲之少年，綽號
    「小伍」，真實姓名年籍詳卷，下稱謝○○）、吳○○（81
    年10月生，行為時係14歲以上未滿18歲之少年，綽號「宗益
    」，真實姓名年籍詳卷，下稱吳○○）、曾○○（82年1 月
    生，行為時係14歲以上未滿18歲之少年，綽號「宗欽」，真
    實姓名年籍詳卷，下稱曾○○）及林○○（83年8 月生，行
    為時係14歲以上未滿18歲之少年，綽號「小勇」，真實姓名
    年籍詳卷，下稱林○○）明知以材質堅硬之鋁製球棒敲擊人
    之頭部，可能導致該人腦部受有重大不治或難治之重傷，竟
    仍共同基於意圖為自己不法之所有、重傷害及遺棄之犯意聯
    絡，由陳詩嵐駕駛不知情之程灝所有之車牌號碼M2-4610 號
    自用小客車（下稱甲車），搭載王俋幀、吳○○、曾○○、
    謝○○及林○○，陳詩嵐預先其所有攜帶客觀上具有危險性
    ，足以對人之生命、身體產生危害，可供兇器使用之鋁製球
    棒球2 支，並將之藏放在車內後座，王俋幀並攜帶玩具手槍
    1 支（未扣案，無證據證明具有殺傷力）上車。王俋幀、陳
    詩嵐為避免韓皓圳起疑，乃於同日凌晨3 時20分許，在車行
    途中，指示吳○○以其行動電話撥打電話予韓皓圳，要吳○
    ○佯以購買愷他命為由，與韓皓圳相約在臺中市○○區○○
    路1 段31號對面之東興公園（下稱東興公園）見面，韓皓圳
    接獲上開電話後，不疑有他，乃於同日凌晨3 時30許，駕駛
    租用之車牌號碼9802-KF 號自用小客車（下稱乙車）前往東
    興公園赴約（尚查無確切證據證明韓皓圳有販賣愷他命之情
    事）。陳詩嵐亦駕駛甲車搭載王俋幀、吳○○、曾○○、謝
    ○○、林○○一同前往東興公園，途中行經某五金行，王俋
    幀另下車購買膠帶1 捲，預備作為綑綁韓皓圳之用，陳詩嵐
    再駕駛甲車續行至東興公園後，王俋幀交付內裝有新臺幣（
    下同）1,000 元及上開玩具槍1 支之墨綠色GUCCI 廠牌包包
    1 只與吳○○，指示吳○○與曾○○先出面佯與韓皓圳交涉
    購買愷他命，待韓皓圳駕駛乙車到達後，吳○○與曾○○即
    上前進入韓皓圳駕駛之乙車內，分別坐在副駕駛座及後座，
    王俋幀與謝○○、林○○在附近躲藏伺機上前，陳詩嵐則於
    甲車上準備接應，吳○○在乙車副駕駛座打開包包拿出玩具
    槍欲嚇唬韓皓圳，韓皓圳見狀隨即動手抓住吳○○，2 人遂
    發生扭打，曾○○在後座旋即抱住韓皓圳，將韓皓圳拉到後
    座，徒手與韓皓圳發生打鬥，此時王俋幀、謝○○聽聞打鬥
    聲音後，即至甲車上各取出1 支鋁製球棒，與林○○一同上
    前將乙車後座車門打開，拉韓皓圳腳部，曾○○旋將韓皓圳
    推落車外，王俋幀即持其中1 支球棒，謝○○與林○○則輪
    流持另1 支球棒，朝韓皓圳之頭部毆擊，吳○○、曾○○亦
    徒手毆打韓皓圳之頭部，韓皓圳因而不支倒地，王俋幀為便
    於搜刮韓皓圳之財物，遂指示吳○○、曾○○及謝○○3 人
    將無力反抗之韓皓圳抬進乙車後座，吳○○、曾○○坐於韓
    皓圳左右兩側看管韓皓圳，謝○○坐在副駕駛座，王俋幀命
    吳○○自甲車上拿出膠帶綑綁韓皓圳手、腳及頭部，並駕駛
    該車離開東興公園後，電話聯絡陳詩嵐駕駛甲車搭載林○○
    跟隨在後，王俋幀駕車先在臺中市區繞行，途中曾○○換到
    副駕駛座與謝○○同坐，之後王俋幀在臺中市○○路上某KT
    V 店前停下，與陳詩嵐搖下車窗互相商議後，決議將韓皓圳
    押往臺中市北屯區之大坑山區，王俋幀與陳詩嵐即駕駛上開
    2 部車輛，搭載吳○○、謝○○、韓皓圳、曾○○、林○○
    ，途經臺中市○○○路、中彰快速道路、松竹路、東山路等
    路段，途中曾○○因遭韓皓圳毆及頭部暈眩，復換乘陳詩嵐
    所駕駛之甲車，嗣於同日凌晨4 時39分許，2 車抵達臺中市
    ○○區○○路○ 段雙連橋旁之產業道路即大坑1-4 號登山步
    道口（下稱大坑1-4 號登山步道口）之山區。隨後王俋幀、
    謝○○及吳○○將韓皓圳拉下車，王俋幀、陳詩嵐命韓皓圳
    跪在地上，與林○○共同承前重傷害之犯意聯絡，接續輪流
    持球棒毆打韓皓圳頭部，韓皓圳因連遭毆打，受有頭部外傷
    、右側顱內硬腦膜下出血、顱骨骨折、嚴重腦腫和左側顱內
    硬腦膜下出血等傷害，然幸均未達重大不治或難治之程度而
    未造成重傷之結果。王俋幀見韓皓圳遭渠等毆打至頭破血流
    、癱倒在地上，已不能抗拒後，取走韓皓圳掉落地上之卡其
    色GUCCI 廠牌包包1 只〔內有現金數萬元（確切金額不詳）
    、疑似愷他命之白色粉末及疑似安非他命之冰糖狀結晶體各
    1 包（未扣案，無證據證明確係毒品）、手機2 支、國民身
    分證、健保卡及駕駛執照等物〕，並自韓皓圳脖子拔走K金
    項鍊1 條，再與陳詩嵐、謝○○、曾○○及林○○等人清理
    韓皓圳所租用之乙車後，陳詩嵐、王俋幀等人明知韓皓圳因
    渠等之行為受傷而處於無自救力狀態，其等在法律上對韓皓
    圳負有扶助及保護之義務，猶仍對韓皓圳棄之不顧，由陳詩
    嵐於同日凌晨約5 時許駕駛甲車，搭載王俋幀、吳○○、曾
    ○○、謝○○、林○○離開，將韓皓圳遺棄在現場，不為其
    生存所必要之扶助及保護。之後陳詩嵐駕駛甲車行經臺中市
    ○○路靠近崇德路口時停下車，與王俋幀共同清點韓皓圳所
    有之包包內財物並朋分之。嗣於同日清晨6 時10分許，前往
    竹筍園工作之筍農廖州忠經過韓皓圳遭遺棄之上開地點，而
    發現意識昏迷之韓皓圳，其立即報警處理，由救護車將韓皓
    圳送往臺中市中國醫藥大學附設醫院緊急進行開顱手術清除
    血腫，並經警調閱路口監視器畫面而循線查獲上情，並於位
    於臺中市○○路○ 段5 之30號泰豐汽車修配廠內之甲車上扣
    得陳詩嵐所有之鋁製球棒2 支。
貳、認定犯罪事實所憑證據及理由：
  一證據能力部分：
    (一)按被告以外之人於檢察事務官、司法警察官或司法警察調
      查中所為之陳述，與審判中不符時，其先前之陳述具有較
      可信之特別情況，且為證明犯罪事實存否所必要者，得為
      證據，刑事訴訟法第159 條之2 定有明文。被告陳詩嵐及
      辯護人認同案被告王俋幀之警詢筆錄為被告陳詩嵐以外之
      人在審判外之陳述，為傳聞證據，無證據能力，被告王俋
      幀及辯護人亦認同案被告陳詩嵐之警詢筆錄為審判外之陳
      述，無證據能力。被告陳詩嵐於本院審理時，並未以證人
      身分具結接受訊問，無法判斷其於警詢時之陳述是否與審
      判中之陳述相符或不符，已不符合上開規定例外有證據能
      力之要件，自無法以上開規定認為被告陳詩嵐之警詢筆錄
      對被告王俋幀具有證據能力。被告王俋幀於本院審理時以
      證人身分具結作證，其於本院審理時就當日與韓皓圳會面
      之原因為何、曾○○、吳○○為何與韓皓圳發生扭打、何
      人持球棒毆打韓皓圳、何人準備膠帶、何人以膠帶綑綁韓
      皓圳等關鍵性問題，證述之內容與98年12月29日、99年1
      月7 日警詢不一致，被告王俋幀於警詢時就上開問題或答
      稱不知道，或避重就輕，其於本院審理時亦證稱警詢中所
      言不實在，公訴人亦未釋明王俋幀警詢中之陳述，有何較
      審判中陳述可信之特別情況，尚難認同案被告王俋幀之警
      詢筆錄有較其於審判中陳述可信之處，是同案被告王俋幀
      之警詢筆錄對被告陳詩嵐亦無證據能力。
    (二)按被告以外之人於偵查中向檢察官所為之陳述，除顯有不
      可信之情況者外，得為證據，刑事訴訟法第159 條之1 第
      2 項定有明文；又未滿16歲者，不得令其具結，亦為同法
      第186 條第1 項第1 款所明定。檢察官在偵查中對被告以
      外之人所為之偵查筆錄，性質上屬傳聞證據，惟刑事訴訟
      法規定檢察官代表國家偵查犯罪、實施公訴，依法其有訊
      問被告、證人及鑑定人之權，證人、鑑定人並須具結，而
      實務運作時，檢察官偵查中向被告以外之人所取得之陳述
      ，原則上均能遵守法律規定，不致違法取供，其可信度極
      高。職是，被告以外之人前於偵查中已具結而為證述，除
      反對該項供述得具有證據能力之一方，已釋明「顯有不可
      信之情況」之理由外，不宜遽指該證人於偵查中之陳述不
      具證據能力。又刑事訴訟法第158 條之3 規定：「證人、
      鑑定人依法應具結而未具結者，其證言或鑑定意見，不得
      作為證據。」所謂「依法應具結而未具結者」，係指檢察
      官或法官依刑事訴訟法第175 條之規定，以證人身分傳喚
      被告以外之人（證人、告發人、告訴人、被害人、共犯或
      共同被告）到庭作證，或雖非以證人身分傳喚到庭，而於
      訊問調查過程中，轉換為證人身分為調查時，此時其供述
      之身分為證人，則檢察官、法官自應依本法第186 條有關
      具結之規定，命證人供前或供後具結，其陳述始符合第15
      8 條之3 之規定，而有證據能力。若檢察官或法官非以證
      人身分傳喚，而以共犯、共同被告身分傳喚到庭為訊問時
      ，其身分既非證人，即與「依法應具結」之要件不合，縱
      未命其具結，純屬檢察官或法官調查證據職權之適法行使
      ，當無違法可言。而前揭不論係本案或他案在檢察官面前
      作成未經具結之陳述筆錄，係屬被告以外之人於偵查中向
      檢察官所為之陳述，本質上屬於傳聞證據，基於保障被告
      在憲法上之基本訴訟權，除該被告以外之人死亡、身心障
      礙致記憶喪失或無法陳述、滯留國外或所在不明而無法傳
      喚或傳喚不到、或到庭後拒絕陳述等情形外，如已經法院
      傳喚到庭具結而為陳述，並經被告之反對詰問，前揭非以
      證人身分而在檢察官面前未經具結之陳述筆錄，除顯有不
      可信之情況者外，依刑事訴訟法第159 條之1 第2 項，仍
      非不得為證據，惟應於判決內敘明其符合傳聞證據例外之
      理由，不能因陳述人未經具結，即一律適用本法第158 條
      之3 之規定，排除其證據能力，最高法院97年度臺上字第
      1373號判決意旨亦可資參酌。從而，證人謝○○99年1 月
      13日、99年3 月24日偵訊筆錄、林○○於99年3 月24日偵
      訊筆錄、曾○○於99年2 月10日、99年3 月24日偵訊筆錄
      、吳○○於99年2 月10日、99年3 月24日偵訊筆錄、韓皓
      圳於99年2 月10日、99年3 月24日偵訊筆錄〔見臺灣臺中
      地方法院檢察署99年度偵字第697 號卷（下稱偵卷）第53
      、54頁、第250 至259 頁、第256 、257 頁、第94至103
      頁、第257 至259 頁、第97至103 頁、第252 至259 頁、
      第90至103 頁、第251 、252 頁〕，均係檢察官令渠等以
      證人身分具結後所為之證述，有各該證人結文附卷可稽（
      見偵卷第56、263 、262 、104 、265 、105 、264 、10
      6 、266 頁），證人林○○於99年1 月13日之偵訊筆錄，
      因林○○未滿16歲，不得令其具結，惟檢察官已依刑事訴
      訟法第187 條第2 項規定，告以仍當據實陳述，此觀99年
      1 月13日訊問筆錄之記載自明（見偵卷第50至55頁）。謝
      ○○99年7 月8 日偵訊筆錄〔見臺灣臺中地方法院檢察署
      99年度少偵字第18號卷（下稱少偵卷）第14、15頁），則
      係以共同被告身分傳喚，縱未命其具結，純屬檢察官或法
      官調查證據職權之適法行使，當無違法可言，且證人謝○
      ○業經本院傳喚到庭具結而為陳述，並經被告2 人為反對
      詰問，被告2 人及辯護人均未提及檢察官在訊問時有不法
      取供之情形，亦未釋明上開證人及共同被告之陳述有何顯
      不可信之情況，依上開規定，上開證人在檢察官面前之證
      述筆錄，自得作為本案證據使用。
    (三)次按法院於審判期日的調查證據程序，關於犯罪事實之調
      查與證明，只能以刑事訴訟法准許之法定證據方法（如被
      告之供述、人證、鑑定、文書、勘驗）為之。而告訴人（
      或被害人）係向司法警察機關或偵查機關申告犯罪事實而
      要求訴追之人，其於我國刑事訴訟法中，並非法定列舉之
      獨立證據方法，若以告訴人所陳親身經歷之被害經過，作
      為認定犯罪事實之依據時，乃居於證人之地位，亦即其證
      據方法為證人，必須踐行有關證人之證據調查程序，除非
      其有依法不得令其具結之情形，否則事實審法院應命其具
      結，若依法應具結而未具結時，該告訴人有關被害事實之
      陳述，無證據能力，法院不得援其陳述作為判決之基礎（
      93年度臺上字第5964號判決參照）。又除有不得令其具結
      之法定事由外，證人應命具結，刑事訴訟法第186 條前段
      定有明文。又對於不命具結之證人，應告以當據實陳述，
      不得匿、飾、增、減，同法第187 條第2 項亦有明文規定
      。若認係屬證人，應命其具結，倘有對之應不命具結者，
      亦應告以當據實陳述，不得匿、飾、增、減，其所踐行之
      程序方稱適法。如未於訊問前或訊問後命其具結，或對不
      命具結之人未告以當據實陳述，不得匿、飾、增、減，又
      未說明不得命其具結之原因，仍踐行證據調查程序，並遽
      行採取該項證言資為裁判之基礎，自亦不能謂非違法（最
      高法院87年度臺上字第2021號、94年度臺上字第4083號判
      決意旨參照）。依前揭判決意旨，本案告訴人姬維麗99年
      1 月13日、99年2 月10日之偵訊筆錄應為證人之證據方法
      ，依法自應令其具結，對於不令具結之證人，應告以當據
      實陳述，不得匿、飾、增、減。然觀諸姬維麗上開2 份偵
      訊筆錄（見偵卷第51、91、102 頁），檢察官並未於訊問
      前或後命證人姬維麗具結，或雖不命具結，亦未告以當據
      實陳述，不得匿、飾、增、減，又未說明不得命其具結之
      原因，其證據之調查難認適法，自無證據能力。
    (四)又被告以外之人於審判外向法官所為之陳述，得為證據，
      刑事訴訟法第159 條之1 第1 項亦有明文。少年謝○○於
      98 年12 月29日、99年1 月26日、99年3 月2 日、99年5
      月18 日 、99年6 月17日及99年7 月8 日於少年法庭之供
      述筆錄、少年林○○99年2 月9 日、99年5 月18日於少年
      法庭之供述及證述筆錄、少年曾○○99年3 月2 日、99年
      5 月18 日 少年法庭之供述筆錄、證人吳○○於99年3 月
      2 日、99 年5月18日少年法庭之證述筆錄〔見本院99年度
      少調字第28號卷（下稱少調卷）第9 至11頁、第40至42頁
      、第45至51頁、第58至62頁、第91至102 頁、第129 至13
      3 頁、第137 至143 頁、144 頁、本院99年度少抗字第26
      號卷（下稱少抗卷）第10至12頁〕，均係其等於審判外向
      法官所為之陳述，依前開規定，亦得作為本案證據使用。
    (五)再按被告以外之人於審判外之陳述，雖不符刑事訴訟法第
      159 條之1 至第159 條之4 之規定，而經當事人於審判程
      序同意作為證據，法院審酌該言詞陳述或書面陳述作成時
      之情況，認為適當者，亦得為證據。當事人、代理人或辯
      護人於法院調查證據時，知有第159 條第1 項不得為證據
      之情形，而未於言詞辯論終結前聲明異議者，視為有前項
      之同意，刑事訴訟法第159 條之5 定有明文。核其立法意
      旨在於傳聞證據未經當事人之反對詰問予以核實，原則上
      先予排除。惟若當事人已放棄反對詰問權，於審判程序中
      表明同意該等傳聞證據可作為證據；或於言詞辯論終結前
      未聲明異議，基於尊重當事人對傳聞證據之處分權，及證
      據資料愈豐富，愈有助於真實發見之理念，且強化言詞辯
      論主義，使訴訟程序得以順暢進行，上開傳聞證據亦均具
      有證據能力。查：本判決除上揭所述外，下列所引之被告
      以外之人於審判外所為之陳述及卷內其他書證（供述證據
      部分），查無符合同法第159 條之1 至之4 等前4 條之情
      形，檢察官、被告2 人及其辯護人於本院審理時均表示對
      該等傳聞證據之證據能力均同意有證據能力（見本院卷二
      第48頁），且未就卷內其他證據資料之證據能力有所爭執
      ，迄本院言詞辯論終結前，均未主張有刑事訴訟法第159
      條第1 項不得為證據之情形，是應認已同意卷內證據均得
      作為證據，且經本院審酌上開傳聞證據作成時，較無人情
      施壓或干擾，亦無不當取證之情形，認為以之作為本案之
      證據亦屬適當，是上揭傳聞證據自具有證據能力。
  二得心證之理由：
    (一)訊據被告王俋幀於本院審理時固坦承有傷害及妨害自由犯
      行，然否認有強盜及殺人之犯行，辯稱伊不知道何人在何
      時將韓皓圳之包包拿上被告陳詩嵐之車子，伊有朋分韓皓
      圳包包內之物品，但沒有強盜意圖云云。訊之被告陳詩嵐
      就上揭妨害自由之犯行坦承不諱，惟矢口否認有何殺人、
      傷害、強盜犯行，辯稱：伊沒有拿韓皓圳之東西，在車上
      也沒有說要打人或強盜財物云云。
    (二)本院之判斷：
      1.被告陳詩嵐確有糾集被告王俋幀、吳○○、曾○○、謝
        ○○、林○○等人，預先攜帶球棒、玩具槍及購買膠帶
          ，令吳○○佯以購買愷他命，騙使韓皓圳至東興公園
          之事實，茲分述如下：
        (1)謝○○於98年12月29日警詢時陳稱：98年12月25日1
          時許，被告陳詩嵐撥打電話予伊，說有事請伊出來，
          被告陳詩嵐駕駛車號M2-4610 號銀色自小客車與林○
          ○至臺中市○○區○○路麥當勞前載伊，之後到臺中
          市南屯區某超商跟被告王俋幀、吳○○、曾○○會合
          ，在車上被告陳詩嵐說要去跟一個名叫「東東」（韓
          皓圳）的人談事情，其等即前往東興公園，被告王俋
          幀叫吳○○打電話給韓皓圳約在東興公園等語（見警
          卷第21 頁 ）。於98年12月29日少年法庭訊問時供稱
          ：當天是被告陳詩嵐打電話給伊，說有事情，電話中
          不方便講，伊乘坐被告陳詩嵐駕駛之銀色自小客車與
          吳○○、曾○○、林○○、王俋幀一起過去東興公園
          等語（見少調卷第9 至11頁）。99年1 月13日偵訊時
          具結證稱：被告陳詩嵐打電話予伊，並開車和林○○
          來載伊，之後再去載被告王俋幀、曾○○、吳○○，
          其等稱要去找人談事情，伊坐上被告陳詩嵐的車就有
          看到2 支球棒；被告王俋幀應該是因為買賣愷他命糾
          紛，要吳○○打電話給韓皓圳，叫韓皓圳出來等語（
          見偵卷第53頁）。99年1 月26日於少年法庭時供稱：
          當天伊因機車零件遭竊，打電話予被告陳詩嵐要其來
          載伊，後來伊自己想辦法回家，後來被告陳詩嵐打電
          話予伊，表示有事情找伊，麻煩伊出來一下，伊與其
          餘5 人乘坐被告陳詩嵐駕駛之甲車至東興公園，伊有
          看到球棒放在車上，韓皓圳到之前，被告王俋幀向伊
          說要找韓皓圳談事情（見少調卷30、31頁）。於99年
          3 月2 日少年法庭訊問時供稱：本件係被告王俋幀、
          陳詩嵐計畫要強盜韓皓圳財物，其等於要去與韓皓圳
          會合之前在車上講的，吳○○、曾○○、林○○3 人
          都知道，被告王俋幀、陳詩嵐對其等說，一開始吳○
          ○、曾○○拒絕，被告王俋幀、陳詩嵐就說幫忙一下
          ，吳○○、曾○○即稱好，伊與林○○亦同意，被告
          王俋幀、陳詩嵐說韓皓圳在賣愷他命，要吳○○打電
          話予韓皓圳，佯稱係朋友介紹，要向韓皓圳拿東西（
          愷他命），吳○○聽從指示照做，並約在東興公園見
          面，其等6 人即乘坐甲車至東興公園等語（見少調卷
          第39頁）。於99年3 月24日偵訊時具結證稱：伊當天
          在僑泰夜校上課，伊打電話予陳詩嵐，叫其來載伊，
          後來伊請朋友先載伊回家，陳詩嵐又打電話予伊，約
          伊出來，陳詩嵐開車來福科路麥當勞載伊，車上有曾
          ○○、林○○等語（見偵卷第50頁）。
        (2)曾○○於98年1 月13日警詢時陳稱：98年12月24日晚
          上11時左右，被告王俋幀、陳詩嵐找伊出去，一開始
          沒說要做何事，只說要等謝○○下課，至25日凌晨2
          時左右，被告王俋幀說要去找韓皓圳拿東西（愷他命
          ），被告王俋幀、陳詩嵐叫吳○○用他人名義打電話
          給韓皓圳約他出來，由被告陳詩嵐載我們去，總共有
          6 人，分別是被告王俋幀、陳詩嵐、吳○○、謝○○
          、林○○與伊，被告陳詩嵐車上有2 支球棒等語（見
          警卷第2 頁）。於99年2 月9 日少年法庭時則結證稱
          ：在約韓皓圳出來時，其等即知悉被告王俋幀、陳詩
          嵐要吳○○假裝向韓皓圳購買愷他命，其實是要強盜
          韓皓圳的財物，是由被告王俋幀、陳詩嵐計畫的，在
          要去與韓皓圳會合之前在車上講的，被告王俋幀、陳
          詩嵐說韓皓圳身上都有帶金錢，吳○○、謝○○、林
          ○○都知道，一開始伊和吳○○說不要，被告王俋幀
          、陳詩嵐就說幫忙一下，伊與吳○○說好，謝○○、
          林○○也同意（見少調卷第58、59頁）。於99年2 月
          10日檢察官偵訊時則以證人身分具結證稱：伊與被告
          王俋幀、陳詩嵐、吳○○、曾○○、謝○○、林○○
          都是認識1 、2 個月的朋友；98年12月24日伊在租屋
          處，被告王俋幀打電話給伊嶺東的朋友找伊出去，被
          告陳詩嵐開車和王俋幀來載伊，當時吳○○、林○○
          已經在車上，至半夜1 時許，王俋幀約謝○○至北屯
          ，其等即開車過去載謝○○，被告王俋幀、陳詩嵐說
          要去找韓皓圳，因被告王俋幀說之前曾與韓皓圳見過
          面，怕韓皓圳知道，所以叫吳○○打電話給韓皓圳，
          打電話之前，被告王俋幀、陳詩嵐說要劫韓皓圳的東
          西，要向韓皓圳拗愷他命，吳○○打電話給韓皓圳，
          約在東興公園，電話中是說朋友介紹要跟韓皓圳買愷
          他命等語（見偵卷第94、95頁）。於99年3 月24日偵
          訊時亦結證稱：在吳○○打電話給韓皓圳，被告王俋
          幀、陳詩嵐有說要劫韓皓圳的愷他命等語（見偵卷第
          257 、258 頁）。於本院審理時亦具結證稱：在去東
          興公園的路上，伊聽到被告陳詩嵐、王俋幀，2 人一
          搭一唱，都有說要去劫韓皓圳的愷他命和財物，被告
          陳詩嵐並說聽朋友說韓皓圳車上有愷他命及現金，但
          未說有多少現金；被告王俋幀叫吳○○以其行動電話
          打給韓皓圳，要吳○○與伊假裝要向韓皓圳買愷他命
          ，在購買過程中，假裝與韓皓圳以價格不合發生衝突
          等語（見本院卷第18頁反面、19頁）。
        (3)證人吳○○於99年2 月10日偵訊時結證稱：當天晚上
          12點多，其等6 在友人「小蔡」家裡，2 點半左右，
          被告王俋幀跟陳詩嵐說要載伊回家，其等6 人一同離
          開，在路上被告王俋幀叫伊手機借一下，王俋幀撥打
          1 個號碼要伊接聽，說要向對方買愷他命，因被告王
          俋幀、陳詩嵐說其等2 人認識韓皓圳，怕韓皓圳知道
          其2 人之電話，且王俋幀係伊乾哥，伊即依指示照做
          ，王俋幀叫伊跟對方約在東興公園等語（見偵卷第97
          頁）。於99年3 月2 日少年法庭時亦結證稱：約韓皓
          圳出來時，就知道被告王俋幀、陳詩嵐假裝向韓皓圳
          購買愷他命，其實要強盜韓皓圳財物，是被告王俋幀
          、陳詩嵐計畫要強盜，在去與韓皓圳會合的車上講的
          ，伊與曾○○、謝○○、林○○都知道，一開始伊與
          曾○○拒絕，被告王俋幀、陳詩嵐就說幫忙一下，伊
          與曾○○說好，謝○○、林○○也同意，伊不認識韓
          皓圳，被告王俋幀、陳詩嵐向其等說透過朋友知悉韓
          皓圳平常身上有帶很多金錢和毒品，因其平常都在販
          賣愷他命；被告王俋幀、陳詩嵐叫伊打電話給韓皓圳
          說伊係友人介紹，要向其拿愷他命，並約在東興公園
          見面，韓皓圳有說要駕駛9802-KF 號自小客車來等語
          （見少調卷第94頁）。於99年3 月24日偵訊時結證稱
          ：被告陳詩嵐快到東興公園時，在車上講要拿愷他命
          ，沒有說要劫韓皓圳的財物，在伊打電話前，被告陳
          詩嵐說其等和韓皓圳有過節，如果由其等打電話，韓
          皓圳不會出來，叫伊打電話，說係韓皓圳某個友人介
          紹等語（見偵卷第254 頁）。另於本院審理時證稱：
          98年12月25日被告王俋幀稱其與韓皓圳有過節，要伊
          幫忙打電話買愷他命，向韓皓圳稱「小優」介紹要買
          毒品，要買500 元（1 件）等語（見本院卷第二第12
          、13頁）。
        (4)林○○於99年2 月9 日少年法庭時供稱：在去東興公
          園前，被告王俋幀說韓皓圳身上有大筆現金及毒品，
          要以買愷他命為藉口，騙韓皓圳出來，要搶韓皓圳之
          愷他命，當時伊與被告陳詩嵐不在被告王俋幀等人那
          裡，故不知道其等有無提議要搶財物，但有提議要去
          支援其等，幫忙打韓皓圳等語（見少調卷第128 頁）
          ；於99年3 月24日偵訊時具結證稱：伊與被告陳詩嵐
          認識快1 年，案發時與被告陳詩嵐同住；被告王俋幀
          、陳詩嵐說其等與韓皓圳認識，要吳○○打電話給韓
          皓圳；案發當天係被告陳詩嵐開車與伊去載其他人等
          語（見偵卷第256 、257 頁）。於本院審理時證稱：
          案發前被告陳詩嵐住在伊家2 、3 個月；當天伊與被
          告陳詩嵐在家，被告王俋幀打電話予謝○○，謝○○
          聯絡伊去接吳○○、曾○○及被告王俋幀，車子開到
          工學二路時，被告王俋幀在車上稱其向韓皓圳買到爛
          毒品，說要把韓皓圳騙出來，叫吳○○打電話給韓皓
          圳，用買愷他命由騙韓皓圳出來，騙出來後叫其等一
          起打韓皓圳，但沒說要搶劫韓皓圳，車上本來就有放
          球棒等語（見本院卷二第35頁）。
        (5)被告王俋幀於99年9 月21日以證人身分於本院審理時
          具結證稱：伊有幫朋友向韓皓圳買過毒品；98年12月
          25日當天是被告陳詩嵐要其等把韓皓圳騙出來，佯稱
          要毒品，事實上是有感情糾紛要教訓韓皓圳；伊上車
          時，車上有被告陳詩嵐、謝○○、林○○，吳○○本
          來是與伊在朋友家，被告陳詩嵐也有打電話予吳○○
          ，吳○○再打電話予曾○○，其等後來才去載曾○○
          ，被告陳詩嵐先向伊說佯稱要買毒品，故意發生口角
          ，趁機打韓皓圳，吳○○等人在車上有聽到；被告陳
          詩嵐叫伊打電話予韓皓圳，但伊不知道電話，後來被
          告陳詩嵐叫吳○○打電話給韓皓圳，伊在旁邊幫忙，
          是被告陳詩嵐唸電話號碼給吳○○，是韓皓圳約在東
          興公園；伊交給吳○○皮包裡面假槍，係伊在被告陳
          詩嵐打電話來時說那邊出狀況需要支援，等一下有事
          情，問伊有無東西可以帶，伊從家裡帶出來的；膠帶
          是全部人上車後，打電話予韓皓圳前，伊在去找韓皓
          圳的路上買的，球棒本來就放在車上，伊上車就看到
          放在腳踏墊，伊坐在後座等語（見本院卷二第48至50
          頁、第52頁反面、第54頁）。於99年11月16日本院審
          理時亦供稱：膠帶是要去東興公園的路上，在五金行
          買的，伊與林○○下車買的，當時只買膠帶，沒有任
          何包裝，錢是被告陳詩嵐出的等語（見本院卷二第73
          頁）。
        (6)依上開證人王俋幀所述，案發當日伊與吳○○在一起
          ，被告陳詩嵐主動撥打電話予被告王俋幀表示伊有狀
          況，等一下有事情，需要支援，並問其有無東西可攜
          帶。證人謝○○亦證稱被告陳詩嵐致電表示有事情找
          伊，需要伊出來。證人曾○○另證稱當日係被告王俋
          幀撥打電話予伊後，找伊出去，被告王俋幀、陳詩嵐
          來載伊。而被告陳詩嵐駕駛甲車搭載林○○，前往約
          定地點搭載被告王俋幀、吳○○、曾○○、謝○○，
          其等6 人始一同前往東興公園乙節，亦據證人王俋幀
          、林○○、曾○○、謝○○證述明確。則98年12月25
          日凌晨約2 時許，係被告陳詩嵐主動撥打電話邀集被
          告王俋幀、謝○○、吳○○，被告王俋幀另通知曾○
          ○後，5 人始一同乘坐上被告陳詩嵐駕駛之甲車等情
          應堪認定。又被告陳詩嵐駕駛甲車與林○○與被告王
          俋幀等人碰面時，車上後座腳踏墊處已置放2 支球棒
          ，被告王俋幀在與被告陳詩嵐會面前，亦預先準備玩
          具槍備用，復於至東興公園之路上，至五金行購買膠
          帶乙節，亦經證人王俋幀、謝○○、曾○○、林○○
          證述明確，被告陳詩嵐於本院準備程序中亦坦承球棒
          為伊所有，案發當時伊放在車上後座（見本院卷一第
          63頁）。被告陳詩嵐於凌晨糾集被告王俋幀等5 人，
          復攜帶球棒及購買膠帶後，與韓皓圳相約見面等情，
          均足認被告王俋幀、陳詩嵐令吳○○約使韓皓圳至東
          興公園，確有不法意圖，而非單純向韓皓圳購買愷他
          命甚明。
        (8)證人韓皓圳雖於警詢、偵訊、少年法庭及本院審理時
          時均證陳：98年12月25日凌晨，係被告王俋幀打電話
          予伊，說要介紹公司小姐予伊，約伊在東興公園見面
          ，在東興公園是被告王俋幀與另1 個男生上車云云。
          然證人韓皓圳就伊行動電話號碼及上車之另1 人究為
          何人於警詢、偵訊及本院審理時均迴避答稱忘記了、
          不知道。本案被告王俋幀、陳詩嵐及證人吳○○、曾
          ○○、謝○○、林○○於警詢、偵訊、少年法庭及本
          院審理時，經隔離訊問後，均一致供稱吳○○撥打電
          話以購買愷他命為由約韓皓圳至東興公園。再者，韓
          皓圳如確係因被告王俋幀表示介紹小姐認識而應允見
          面，自當相約於餐廳或PUB 等地見面，惟韓皓圳卻與
          對方相約於凌晨約3 時至人跡罕至之公園見面，實與
          常情有違。又乙車係韓皓圳於98年11月23日向合運小
          客車租賃股份有限公司租用，有租賃契約書1 份在卷
          可按（見警卷第87頁），證人韓皓圳於本院審理時證
          稱：伊租用乙車時，有大概檢查過車內物品，整理蠻
          乾淨的等語（見本院卷二第11頁）。然警方於98年12
          月25日5 時許據報前往臺中市○○區○○里○○路○
          段1-4 登山步道口，發現韓皓圳遭反綁躺在乙車旁，
          並於該車左前車門置物箱內發現1 只殘渣袋，該只殘
          渣袋經送鑑定，檢出愷他命反應，亦有臺中市警察局
          第五分局現場勘查報告及行政院衛生署草屯療養院鑑
          定書各1 份在卷可按（見警卷第65至66頁、本院卷一
          第248 頁），則韓皓圳極可能有取得愷他命之管道。
          而韓皓圳如係因欲販售愷他命與吳○○而前往東興公
          園，韓皓圳即涉犯販賣第三級毒品罪嫌，自難期待其
          於警詢、偵訊及本院審理時前得以據實陳述。是證人
          韓皓圳前開所述，為本院所不採。
        (9)被告陳詩嵐於本院審理時雖辯稱：當天是下雨天，被
          告王俋幀打電話說沒有車子，謝○○也說機車壞掉，
          要伊開車過去載人；當時沒有說要教訓韓皓圳，只說
          要講毒品的事情，伊只是開車載其等去而已云云（見
          本院卷第70頁反面、第71頁）。辯護人亦為被告陳詩
          嵐辯護稱：扣案之2 支球棒雖係被告陳詩嵐所有，然
          係因被告陳詩嵐從事經紀公司之傳播小姐載送工作，
          為求保護，故而置放於後座，並非臨時攜帶等語。謝
          ○○案發當日確曾因機車零件遭竊撥打電話予被告陳
          詩嵐，要被告陳詩嵐開車載伊回家，惟謝○○隨後請
          其他友人載伊回家後，被告陳詩嵐復撥打電話約謝○
          ○出門，與林○○開車搭載謝○○，之後再去搭載被
          告王俋幀、吳○○、曾○○等情，業據證人謝○○於
          偵訊、少年法庭及本院審理時證陳明確，核與證人王
          俋幀所述伊上車時，車上有被告陳詩嵐、林○○、謝
          ○○等情相符。而被告陳詩嵐於98年12月28日警詢時
          供稱：當天是吳○○要向韓皓圳買愷他命，由被告王
          俋幀打電話給伊，要伊接其等一起前往；警方於甲車
          查扣之球棒2 支係吳○○、曾○○放在車後行李廂，
          伊不知道何人提供等語（見警卷第19頁）。於98年12
          月29日偵訊時供稱：98年12月25日當天凌晨，伊一開
          始在上班，1 點多被告王俋幀撥打電話予伊，要伊到
          臺中市總統閣下大樓載被告王俋幀，那天下雨，伊開
          程灝之車輛載林○○一起出門，過去載被告王俋幀、
          吳○○、曾○○、謝○○，過去總統閣下大樓時，吳
          ○○說要打電話予韓皓圳買愷他命，要去南區找韓皓
          圳，伊就載其等到南區；吳○○說球棒是韓皓圳車上
          的等語（見偵卷第19至22頁）。於99年1 月7 日警詢
          時則供稱：吳○○要找韓皓圳買愷他命，因下雨無法
          去，才找伊開車載吳○○去等語（見警卷第20頁）。
          於98年12月29日羈押訊問庭時則供稱：98年12月25日
          凌晨，吳○○約韓皓圳到東興公園要購買愷他命，因
          為那天下雨，是吳○○叫伊開車載被告王俋幀、曾○
          ○、謝○○一起去，當時林○○已經在伊車上（見本
          院98年度聲羈字第1470號卷第7 至9 頁）。於99年1
          月26日少年法庭時則供稱：車上2 支鋁製球棒一直都
          在車上（見少調卷第47頁反面）。嗣於99年2 月10日
          偵訊時則改稱：那天一開始是謝○○機車壞掉，伊開
          車載謝○○去總統閣下大樓，謝○○去找吳○○等人
          ，伊先去上班，之後才去總統閣下大樓找謝○○等人
          ，後來才說要去買愷他命等語（見偵卷第100 頁）。
          又甲車係程灝所有，於98年12月中旬送至「泰豐修配
          廠」修理，因無法繳交修車費，一直停放在修配廠，
          車上起出之長短球棒各1 支非其所有等情，亦據證人
          程灝於98年12月28日警詢時陳述明確（見警卷第38至
          40頁），並有甲車車籍查詢- 基本資料詳細畫面1 份
          可稽（見警卷第89頁）。就扣案2 支球棒來源，被告
          陳詩嵐供述一再反覆，且於本院準備程序前，未曾坦
          承該2 支球棒係伊所有，更未曾供述2 支球棒係伊因
          工作需要，於案發前即置放於甲車後座，辯護人前開
          辯護意旨難信為真。又被告陳詩嵐案發當日究係接獲
          被告王俋幀抑或吳○○之電話要伊前往總統閣下大樓
          ？係於接電話時即得知吳○○要購買愷他命，抑或吳
          ○○等4 人上車時才告知被告陳詩嵐要購買愷他命等
          節，供述亦前後不一。再者，如被告陳詩嵐僅係單純
          載吳○○前往與韓皓圳進行毒品交易，何需搭載被告
          王俋幀、曾○○、謝○○、林○○一併前往？何需攜
          帶球棒前往？被告王俋幀又何需於途中特地下車至五
          金行購買膠帶？被告陳詩嵐前開辯詞，與常情有違，
          不足採信。被告王俋幀等人係由被告陳詩嵐糾集，該
          2 支球棒係被告陳詩嵐當日特地攜帶上車等情，應堪
          認定。
      2.被告王俋幀確與謝○○、林○○輪流持球棒與吳○○、
        曾○○徒手在東興公園共同毆打韓皓圳，理由敘述如下
        ：
        (1)謝○○於98年12月29日警詢時陳稱：在車上被告陳詩
          嵐說要去跟一個名叫「東東」（韓皓圳）的人談事情
          ，吳○○、曾○○2 人會先上韓皓圳的車，如果吳○
          ○、曾○○和韓皓圳起口角，伊與被告王俋幀要負責
          幫忙等語（見警卷第22頁）。於同日少年法庭訊問時
          供稱：伊上車後，其等說等一下會有事情，吳○○、
          曾○○會先上韓皓圳的車，看到時候有什麼事情再說
          ；吳○○、曾○○先進去韓皓圳車上談，伊在外面看
          ，後來起口角，韓皓圳忽然從車後門跌出來等語（見
          少調卷第9 、10頁）。99年1 月13日偵訊時具結證稱
          ：韓皓圳過來東興公園後，被告王俋幀叫伊先下車等
          ，吳○○、曾○○上車和韓皓圳談，被告王俋幀好像
          和被告陳詩嵐講事情，過一下子就過來，後來車子內
          的人起口角，被告王俋幀從甲車上拿2 支球棒過來，
          打開韓皓圳車子車門，韓皓圳從車上掉出來，王俋幀
          即持球棒毆打韓皓圳，另1 支球棒好像是吳○○撿到
          ，吳○○也持棒毆打韓皓圳，曾○○好像用拳頭打，
          韓皓圳頭破血流，伊沒有動手，不確定被告王俋幀等
          人打韓皓圳哪裡，伊看到韓皓圳倒在地上（見偵卷第
          53頁）。於99年1 月26日於少年法庭時亦供稱：韓皓
          圳到之前，被告王俋幀向伊說要找韓皓圳談事情，吳
          ○○、曾○○進入韓皓圳車子講事情，伊與被告王俋
          幀在車外面等，發生口角後，被告王俋幀從車上拿出
          2 支球棒，1 支自己使用，另1 支交給吳○○，吳○
          ○、曾○○在車上用拳頭打韓皓圳，後來韓皓圳從後
          座掉出來，被告王俋幀和吳○○用球棒打韓皓圳頭部
          ，韓皓圳被打昏倒在地等語（見少調卷第45、46頁）
          。於99年3 月2 日少年法庭訊問時則供稱：到達東興
          公園後，被告王俋幀叫吳○○、曾○○下車等候韓皓
          圳，待韓皓圳到達後，伊與被告王俋幀、林○○躲在
          車子旁邊，被告陳詩嵐在車上，吳○○上韓皓圳車子
          副駕駛座，曾○○則坐在後座，吳○○開始與韓皓圳
          談論愷他命價錢，但談不合，吳○○與韓皓圳在車上
          互毆，曾○○即將韓皓圳從駕駛座拉到後座互毆，有
          人將車門打開，曾○○就將韓皓圳推下車，被告王俋
          幀、林○○持球棒毆打韓皓圳，2 支球棒一開始就在
          車上，伊沒印象陳詩嵐有無下車打人，韓皓圳被打剛
          開始還有動作，但後來半昏半醒，快要昏倒等語（見
          少調卷第92、93頁）。於99年3 月24日偵訊時具結證
          稱：伊在東興公園有拿球棒，當時伊在乙車前座車外
          ，林○○將球棒拿走打韓皓圳，韓皓圳從車上摔到車
          外，伊未動手打人；被告陳詩嵐在東興公園有下車過
          來打人地點看一下，當時韓皓圳在車子旁邊，車門開
          著，韓皓圳一半坐進車子，已經被打了，伊看到被告
          陳詩嵐沒有打人等語（見偵卷第254 、255 頁）。於
          本院審理時則結證稱：韓皓圳駕駛自小客車過來，剛
          到達現場時，甲車與韓皓圳的距離是8 至10臺車的距
          離，吳○○、曾○○下車去跟韓皓圳購買愷他命，當
          時只有其等2 人下車，我聽到有打架的聲音，被告王
          俋幀從陳詩嵐車上拿短的球棒（綠色）與伊，叫伊一
          起去看是怎麼回事，伊與被告王俋幀各拿1 支球棒，
          林○○也一起下車，伊走到韓皓圳車旁時，林詩涵將
          伊手上之球棒拿走，乙車的左前及左後車門都被打開
          ，後來韓皓圳從車上跌下來，吳○○、曾○○、被告
          王俋幀及林○○就一直毆打韓皓圳，伊不清楚吳○○
          、曾○○手上有無拿東西，被告王俋幀及林○○手上
          有拿球棒，在毆打的過程中，被告陳詩嵐將甲車開向
          韓皓圳車輛處，距離約1 至2 臺車的距離，被告陳詩
          嵐沒有下車毆打被害人，但是有下車看一下就回到車
          上等語（見本院卷二第6 、7 頁）。
        (2)曾○○於99年1 月13日警詢時陳稱：韓皓圳開車過來
          ，被告王俋幀叫伊與吳○○到韓皓圳車上與其接觸愷
          他命，被告王俋幀、謝○○、林○○、被告陳詩嵐先
          在車子旁不遠處躲藏，吳○○和韓皓圳交談，因價錢
          不合理，韓皓圳很不高興，一言不合與韓皓圳在車上
          打起來，伊就幫吳○○一起毆打韓皓圳，把韓皓圳拉
          到車後座，伊在後座與韓皓圳互毆，再把韓皓圳推下
          車，被告王俋幀、謝○○、林○○、被告陳詩嵐就出
          現，被告王俋幀、林○○分持球棒打韓皓圳頭部等語
          （見警卷第2 至3 頁）。於99年2 月9 日少年法庭時
          亦結證稱：到達東興公園後，被告王俋幀叫吳○○先
          下車等，韓皓圳開車來，吳○○叫伊陪同到韓皓圳車
          上，被告王俋幀即將1 個包包交給吳○○，裡面有玩
          具槍；一開始謝○○有拿球棒，但伊看到被告王俋幀
          、林○○分別持球棒毆打韓皓圳，韓皓圳被打後剛開
          始還有動作，後來好像都沒有力氣，不知道有無昏倒
          等語（見少調卷第59、60頁）。於99年2 月10日檢察
          官偵訊時具結證稱：到東興公園後，林○○、謝○○
          、被告王俋幀躲在車子附近，陳詩嵐開車在附近等，
          伊與吳○○上韓皓圳的車，吳○○在副駕駛座，伊在
          後座，吳○○說要跟韓皓圳談愷他命，說一說就拿玩
          具槍出來，要嚇韓皓圳，玩具槍是被告王俋幀拿給吳
          ○○，後來吳○○和韓皓圳徒手打起來，伊一起打韓
          皓圳，並將之拉到後座，互相打鬥，有人打開後座車
          門，伊把韓皓圳推到車子外面，被告王俋幀、林○○
          就拿球棒打韓皓圳頭部，打到韓皓圳頭破血流等語（
          見偵卷第95、96頁）。於99年3 月2 日少年法庭時陳
          稱：伊把韓皓圳推下車，看到被告王俋幀、謝○○、
          林○○輪流持球棒毆打韓皓圳，但沒有看到被告陳詩
          嵐持球棒毆打韓皓圳（見少調卷第95、96頁）。於本
          院審理時亦具結證稱：在車上被告王俋幀叫吳○○以
          其行動電話打給韓皓圳，要吳○○與伊佯裝向韓皓圳
          買愷他命，在購買過程中，假裝與韓皓圳以價格不合
          發生衝突，吳○○下車時，被告王俋幀拿一個包包給
          吳○○，包包內有玩具槍，讓吳○○拿來假裝是真槍
          嚇韓皓圳；伊和吳○○一起到韓皓圳車上，沒有帶球
          棒，吳○○坐在副駕駛座，伊坐在後座，車門有關上
          ，上車約5 分鐘後發生爭執，警詢中所述吳○○與韓
          皓圳交談，因價格不合理，2 人就打起來是事實，吳
          ○○有將玩具槍拿出包包袋口，過一下2 人就打起來
          ，伊看到吳○○和韓皓圳互打時，才出手把坐在駕駛
          座之韓皓圳從腋下拉到後座，被告王俋幀、謝○○、
          林○○過來幫忙，沒看到被告陳詩嵐，一開始是被告
          王俋幀、謝○○拿球棒，伊下車時看到被告王俋幀、
          林○○各拿1 支球棒，毆打韓皓圳上半身、頭部，謝
          ○○是用腳踢，沒有聽到要勸架的意思等語（見本院
          卷二第19頁、21至23頁）。
        (3)吳○○於99年2 月4 日警詢時陳稱：被告陳詩嵐駕車
          至東興公園，時間為凌晨3 時左右，約10分鐘後，韓
          皓圳開車過來，被告王俋幀將其所有內裝有1,000 元
          及1 支玩具手槍之背包給伊，伊與曾○○依被告王俋
          幀指示上車，伊坐在副駕駛座，曾○○坐在後座，伊
          打開包包要拿錢給韓皓圳，韓皓圳一看到背包內之玩
          具槍，就馬上抓著伊要搶槍，曾○○見狀就從後面抱
          住著韓皓圳，一陣扭打後，伊一下車，在旁等待之被
          告王俋幀、陳詩嵐、謝○○、林○○4 人衝上去輪流
          持2 支球棒毆打韓皓圳等語（見警卷第10頁）。於99
          年2 月10日偵訊時結證稱：被告王俋幀有拿1 個包包
          與伊，裡面放有假道具槍及買愷他命之1,000 元，到
          達約10分鐘後，韓皓圳開車過來，伊與曾○○上車，
          伊坐在副駕駛座，曾○○坐在後座，伊向韓皓圳說要
          買愷他命，打開包包拿錢起來，韓皓圳以為伊要拿那
          把道具槍，就一手抓著伊要搶槍，伊與韓皓圳扭打，
          曾○○見狀就從後面抓著韓皓圳叫伊下車，伊一下車
          ，被告王俋幀、陳詩嵐、謝○○、林○○就拿著球棒
          衝過來，被告王俋幀、謝○○有拿球棒打韓皓圳，被
          告陳詩嵐、林○○是徒手毆打等語（見偵卷第97、98
          頁）。於99年3 月2 日少年法庭時亦結證稱：到東興
          公園後，被告王俋幀叫伊與曾○○在那邊下車等韓皓
          圳，被告王俋幀、陳詩嵐、謝○○、林○○都在車上
          沒有下車，後來韓皓圳開車來，伊叫曾○○陪伊到韓
          皓圳車上，被告王俋幀將1 個背包交與伊，裡面有假
          裝要購買愷他命的1,000 元及玩具槍1 支，被告王俋
          幀、謝○○、林○○躲在車子旁邊，陳詩嵐在車上；
          發生衝突後，被告王俋幀等人就衝上來把車門打開，
          將韓皓圳拉下車，被告王俋幀、陳詩嵐、謝○○、林
          ○○4 人輪流持2 支球棒毆打韓皓圳，伊有看到被告
          陳詩嵐下車毆打韓皓圳，韓皓圳被打後剛開始還會動
          ，被拉上車後還會講話等語（見少調卷第95、96頁）
          。於99年3 月24日偵訊時則結證稱：伊與曾○○在東
          興公園上韓皓圳的車，其他人在旁邊的小路；被告陳
          詩嵐、林○○在東興公園有下車打韓，林○○拿球棒
          打，被告陳詩嵐沒有，謝○○在東興公園有動手打人
          ，伊沒有拿球棒打人，僅徒手在車上和韓皓圳拉扯；
          被告陳詩嵐一開始在車上，但伊從韓皓圳車上下車時
          ，被告陳詩嵐將車開到韓皓圳車子前面下車等語（見
          偵卷第253 頁）。於99年5 月18日少年法庭調查時陳
          稱：伊在東興公園上韓皓圳車子時，韓皓圳將其包包
          放在手煞車那裡，要拿愷他命與伊，伊打開包包露出
          玩具槍，韓皓圳看到玩具槍，以為伊要拿槍，就動手
          抓住伊，玩具槍本來就放在包包內等語（見少調卷第
          139 頁）。另於本院審理時具結證稱：當天伊與曾○
          ○上韓皓圳的車子，有看到韓皓圳將包包放在手煞車
          那邊，伊與曾○○沒有拿球棒打韓皓圳，在東興公園
          被告陳詩嵐有下車到現場，伊不確定被告陳詩嵐有無
          毆打韓皓圳，伊只看到謝○○有拿球棒，但謝○○有
          無持球棒毆打韓皓圳伊沒有看到；韓皓圳當天有帶包
          包到東興公園，伊也背著王俋幀之咖啡色包包，裡面
          放1 把玩具槍、現金1,000 元，韓皓圳拿毒品與伊，
          伊要拿錢給韓皓圳，韓皓圳以為伊要拿槍，即用手架
          著伊脖子，曾○○就從後座用雙手把韓皓圳從腋下架
          起拖到後座，被告王俋幀、林○○、謝○○等人到車
          旁就直接打了，沒有說什麼，也沒有勸架等語（見本
          院卷二第14至17頁）。
        (4)證人林○○於99年1 月13日偵訊時證稱：吳○○打電
          話給韓皓圳說要買愷他命，與韓皓圳約在工學二路旁
          的公園，吳○○、曾○○到韓皓圳車上，說要買愷他
          命，伊、謝○○、被告王俋幀、陳詩嵐在銀色小客車
          上，有聽到吳○○、曾○○和韓皓圳在乙車打起來的
          聲音，被告王俋幀從被告陳詩嵐車上拿2 支鋁製球棒
          下車，謝○○也去看發生何事，伊與被告陳詩嵐在另
          臺車上，車子有前進一點，伊看到被告王俋幀拿球棒
          打韓皓圳，那時韓皓圳從車上掉下來，謝○○沒有打
          等語（見偵卷第51、52頁）。於99年2 月9 日少年法
          庭時則供稱：當時車子停在東興公園旁邊，吳○○、
          曾○○與韓皓圳在車上扭打，伊有聽到車上東西敲打
          之聲音，未看到吳○○下車，伊沒有拿球棒打韓皓圳
          ，係吳○○、曾○○、被告王俋幀打韓皓圳，被告王
          俋幀有持球棒毆打，伊與謝○○沒有打人，韓皓圳被
          打到車外等語（見少調卷第130 頁）。於99年3 月24
          日偵訊時則具結證稱：被告陳詩嵐在東興公園叫伊下
          車，但被告陳詩嵐自己並未下車，伊在東興公園沒有
          打到韓皓圳，不記得有無將謝○○手上之球棒拿過來
          等語（見偵卷第256 、257 頁）。於99年5 月18日少
          年法庭調查時供稱：伊有拿球棒打韓皓圳等語（見少
          調卷第139 頁）。於本院審理時則具結證稱：過約5
          分鐘，韓皓圳過來東興公園，吳○○、曾○○先下車
          上韓皓圳的車，伊與被告王俋幀、陳詩嵐、謝○○待
          在車上，聽見韓皓圳車上有扭打的聲音，伊與謝○○
          、被告王俋幀下車跑步過去，被告王俋幀拿長球棒下
          車，伊忘記另支短球棒係何人拿的，球棒本來就放在
          車上，1 長1 短，不知係何人所有（隨後改稱：偵查
          中所述被告王俋幀從後車廂拿2 支球棒下車實在）；
          被告陳詩嵐並未下車，但叫伊下車看，伊看完之後跟
          被告陳詩嵐說其等打起來了，被告陳詩嵐要伊再過去
          看；被告王俋幀拿長球棒毆打韓皓圳，伊從謝○○手
          上接過球棒，準備要打韓皓圳頭部，但看到其頭部流
          血，改要打其腳部，但吳○○說不要再打，球棒就被
          別人拿走了；韓皓圳躺在地上，頭部流血等語（見本
          院卷第34、35頁）。
        (5)被告王俋幀於本院準備程序及審理時坦承有持球棒毆
          打韓皓圳，並具結證稱：吳○○拿到裝有1,000 元及
          1 把假槍之皮包係伊準備的；到東興公園後，吳○○
          、曾○○上韓皓圳的車，謝○○也下車坐在公園椅子
          上，距離韓皓圳的車子較近，其等打算等吳○○等人
          起口角後再下去，之後聽到扭打按到車子喇叭的聲音
          ，被告陳詩嵐就把車子開靠近韓皓圳的車子，伊拿1
          支球棒下車，被告陳詩嵐與林○○都有下車，另1 支
          球棒是吳○○3 人下車時就帶著，伊沒看到何人帶下
          車，伊靠過去時，韓皓圳在車外，與曾○○、吳○○
          在車門邊扭打，伊就拿球棒打韓皓圳腳部，不知何人
          打韓皓圳頭部，吳○○、曾○○徒手毆打韓皓圳，不
          清楚謝○○有無參與扭打，被告陳詩嵐有下車，但沒
          有打韓皓圳，林○○有拿球棒，但不知道有無毆打韓
          皓圳等語（見本院卷二第49、55、56頁）。於99年11
          月16日審理時另供稱：我的包包是GUCCI 廠牌，包身
          為墨綠色，雙邊是卡其色等語（見本院卷二第72頁）
          。
        (6)從而，證人吳○○、曾○○、謝○○、林○○及王俋
          幀於警、偵訊、少年法庭及於本院審理時供述之情節
          或有些許出入及避重就輕，然就被告王俋幀6 人至東
          興公園後，被告王俋幀將裝有1 支玩具槍及現金1,00
          0 元之GUCCI 廠牌、墨綠色包包交與吳○○，令吳○
          ○、曾○○帶上韓皓圳之乙車，吳○○坐上韓皓圳車
          子副駕駛座，曾○○坐在後座，韓皓圳見吳○○包包
          內放有玩具槍，即與吳○○扭打、搶槍，曾○○見狀
          將韓皓圳拉至後座與之扭打，被告陳詩嵐即將甲車開
          近乙車，被告王俋幀、謝○○即自甲車上各持1 支球
          棒，與林○○衝向乙車，把乙車車門打開將韓皓圳拉
          出，曾○○亦將韓皓圳推下車，被告王俋幀、謝○○
          持球棒毆打韓皓圳，林○○亦自謝○○手中拿球棒毆
          打韓皓圳，吳○○、曾○○則徒手共同毆打韓皓圳等
          情，證人吳○○、曾○○、謝○○、林○○及王俋幀
          證陳之內容大致相符，並有東興公園現場圖、現場照
          片7 張、自甲車起出球棒照片13張附卷可參（見警卷
          第56至62頁、第64頁、本院卷一第196 至199 頁），
          及扣案被告陳詩嵐所有之球棒2 支可佐，應堪採信。
        (7)關於韓皓圳與吳○○發生扭打之原因，證人吳○○雖
          證陳係伊打開包包要拿錢與韓皓圳，韓皓圳誤認伊要
          拿玩具槍始發生扭打云云。證人曾○○於99年1 月13
          日警詢時則供稱：因價錢不合理，韓皓圳很不高興，
          一言不合與吳○○發生扭打云云。惟證人曾○○於99
          年2 月10日偵訊及本院審理時均證稱係因吳○○拿出
          玩具槍欲嚇唬韓皓圳，韓皓圳欲搶而與吳○○發生扭
          打等語。而本件被告王俋幀等6 人係以購買愷他命為
          由誘使韓皓圳至東興公園，並無購買愷他命之真意，
          業據本院認定如前。且如僅係要購買愷他命，被告王
          俋幀自無必要特地將玩具槍一併交與吳○○。被告王
          俋幀交付玩具槍之目的應係令吳○○持槍恫嚇韓皓圳
          。且吳○○於99年3 月2 日少年法庭時亦供稱被告王
          俋幀將1 個背包交與伊，裡面裝有「假裝」要購買愷
          他命的1,000 元和玩具槍1 支。是吳○○上揭所述因
          韓皓圳誤認伊要拿槍而發生扭打云云，實難信實。證
          人曾○○證稱吳○○拿出玩具槍嚇唬韓皓圳而與韓皓
          圳扭打，應屬真實無訛。
        (8)證人王俋幀於本院審理時證稱：吳○○、曾○○找韓
          皓圳時，伊本來在車上，聽到扭打聲後，才跑下車看
          ，被告陳詩嵐、林○○也有下車；伊僅持球棒毆打韓
          皓圳的腳云云（見本院卷二第49、56頁）；證人林○
          ○亦於本院審理時亦證稱：吳○○、曾○○上韓皓圳
          車輛時，伊與被告王俋幀、陳詩嵐、謝○○留在車上
          ；伊從謝○○手上接過球棒，準備要打韓皓圳頭部，
          但看到其頭部流血，改要打其腳部云云（見本院卷二
          第35、38頁）。然吳○○、曾○○進入韓皓圳車子，
          被告王俋幀、謝○○、林○○躲在車子旁邊等候乙節
          ，迭據證人吳○○、曾○○、謝○○證陳明確。又依
          證人王俋幀所述，其等當日至東興公園係要教訓韓皓
          圳，吳○○、曾○○佯稱要買毒品，待吳○○故意與
          韓皓圳發生口角後，趁機打韓皓圳；發生扭打後，被
          告陳詩嵐將車開靠近韓皓圳的車等語，證人謝○○於
          本院審理時亦證稱：被告陳詩嵐的車原本停放位置距
          離韓皓圳之乙車約8 至10臺車距離，發生扭打後，被
          告陳詩嵐將甲車開近乙車，距離約1 至2 臺車等語。
          被告王俋幀等人既一開始即已準備球棒欲毆打韓皓圳
          ，自當於吳○○、曾○○上韓皓圳車子時，即已準備
          隨時支援吳○○2 人。又吳○○、曾○○與韓皓圳發
          生扭打後，被告王俋幀等人隨即打開車門，曾○○將
          韓皓圳推下車後，旋即持球棒毆打韓皓圳等情，亦據
          證人吳○○、曾○○證述屬實。而被告陳詩嵐於其等
          發生扭打後把甲車開近乙車，顯見甲車原停放位置與
          乙車有一段距離，被告王俋幀等人如在車上等候，當
          無法馬上支援吳○○、曾○○，開啟乙車車門毆打韓
          皓圳。是證人吳○○、曾○○、謝○○所述，吳○○
          、曾○○進入韓皓圳車輛時，被告王俋幀、謝○○、
          林○○在旁躲藏等候伺機上前，較可採信。又韓皓圳
          當日受有頭部外傷、右側顱內硬腦膜下出血、顱骨骨
          折、嚴重腦腫和左側顱內硬腦膜下出血等傷害，傷害
          均集中在頭部，有中國醫藥大學附設醫院診斷證明書
          1 紙在卷可參。是被告王俋幀等人持球棒毆打之部位
          顯集中於頭部，被告王俋幀、林○○證陳其等僅毆打
          韓皓圳腳部，顯係避重就輕之詞，亦難憑採。
        (9)證人韓皓圳雖陳稱被告王俋幀在車裡以球棒毆打伊云
          云。謝○○於98年12月29日警詢時亦陳稱吳○○、曾
          ○○將鋁棒藏在衣服裡進入韓皓圳車子，伊沒有毆打
          韓皓圳，於99年1 月13日偵訊及99年1 月26日少年法
          庭時則供稱被告王俋幀與吳○○持球棒毆打韓皓圳云
          云。然吳○○、曾○○於車內係徒手與韓皓圳扭打，
          嗣曾○○將韓皓圳推落車外後，被告王俋幀、謝○○
          、林○○始輪流持球棒毆打韓皓圳，吳○○、曾○○
          則徒手毆打韓皓圳等情，業據證人王俋幀、吳○○、
          曾○○、謝○○證述綦詳。而韓皓圳係因與吳○○相
          約交易愷他命而至東興公園，亦經本院認定如前，韓
          皓圳與吳○○、曾○○互不相識，為證人韓皓圳所稱
          是（見偵卷第92頁），其於凌晨時分在空無一人之東
          興公園，讓不相識之吳○○、曾○○進入車子，益加
          證明韓皓圳至東興公園係為交易愷他命。則證人韓皓
          圳證稱當日上車之人為被告王俋幀及1 不知名之男子
          ，應係為迴避自身涉入販賣毒品刑責而為之陳述，尚
          難採信。又被告陳詩嵐案發當日攜帶之球棒為1 長1
          短，吳○○、曾○○如係藏放於身上進入韓皓圳車輛
          ，當極易遭韓皓圳發現。且韓皓圳所受傷害多在頭部
          ，吳○○、曾○○在小客車上之狹小空間，實難想像
          能持球棒集中揮擊韓皓圳頭部，造成如此嚴重之傷勢
          。再者，證人謝○○於99年3 月24日偵訊及本院審理
          時坦承伊確有從被告陳詩嵐車上拿出球棒，證人吳○
          ○亦一再證稱謝○○有持球棒毆打韓皓圳，則謝○○
          上開證述，應係推諉卸責之詞，難信為真。
        (10)證人吳○○雖證稱被告陳詩嵐與被告王俋幀、謝○○
          、林○○共同持球棒毆打韓皓圳，惟此為被告陳詩嵐
          所否認，證人謝○○於99年3 月2 日少年法庭時供稱
          伊沒印象被告陳詩嵐有無下車打人，於99年3 月24日
          偵訊及本院審理時亦證稱被告陳詩嵐有下車查看，但
          沒有打人；證人曾○○於99年3 月2 日少年法庭時亦
          供稱沒有看到被告陳詩嵐打人，證人王俋幀於本院審
          理時亦證稱：被告陳詩嵐於其等扭打之際有下車，但
          沒有毆打韓皓圳等語（見本院卷二第56頁）。是證人
          吳○○前開證述內容，並無其他證據足資佐證，基於
          罪疑唯輕之原則，應認被告陳詩嵐於東興公園僅下車
          查看，並未參與毆打韓皓圳。
      3.被告王俋幀、陳詩嵐、吳○○、曾○○、謝○○、林○
        ○（下稱被告王俋幀等6 人）毆打完韓皓圳後，確將其
        以膠帶綑綁，駕駛乙車強行將韓皓圳載至臺中市○○區
        ○○路2 段雙連橋旁之產業道路，被告陳詩嵐亦駕駛甲
        車跟隨在後，理由如下：
        (1)訊據被告王俋幀、陳詩嵐就被訴妨害自由部分均坦承
          不諱，惟被告王俋幀辯稱係被告陳詩嵐提議要將韓皓
          圳載到大坑，伊不知道何人以膠帶綑綁韓皓圳云云。
        (2)謝○○於98年12月29日警詢時陳稱：之後被告王俋幀
          進去韓皓圳之乙車駕駛座開車，伊與曾○○一同坐進
          副駕駛座，後座由吳○○、韓皓圳在一起，此時韓皓
          圳反抗，吳○○便用膠帶將韓皓圳雙手綑綁住，被告
          王俋幀就打電話要被告陳詩嵐跟著他的車走，之後便
          開往大坑山上等語（見警卷第23頁）。99年1 月13日
          偵訊時具結證稱：伊看到韓皓圳頭破血流倒在地上，
          被告王俋幀說要把韓皓圳扶上車，伊與曾○○、吳○
          ○將韓皓圳扶上車，被告王俋幀去開車，並打電話給
          被告陳詩嵐，要被告陳詩嵐跟他走，其等一路開到山
          區，吳○○拿膠帶綑綁韓皓圳等語（見偵卷第53頁）
          。於99年3 月2 日少年法庭訊問時供稱：韓皓圳被打
          剛開始還有動作，但後來半昏半醒，快要昏倒，被告
          王俋幀叫伊、曾○○、吳○○將韓皓圳抬上乙車，由
          被告王俋幀駕駛乙車，伊坐在副駕駛座，吳○○、曾
          ○○、韓皓圳坐後座，被告王俋幀叫吳○○用膠帶綑
          綁韓皓圳雙手及頭部，後來曾○○因之前遭韓皓圳打
          到頭部想吐，就爬到前座與伊一起坐，之後開車經由
          文心南路、五權西路、經中彰快速道路，再由松竹路
          往大坑山區行駛，行駛當中因曾○○一直想吐，所以
          換到被告陳詩嵐駕駛之甲車上，被告陳詩嵐駕駛甲車
          跟隨在後前往大坑山區1-4 號登山步道等語（見少調
          卷第92至94頁）。於99年5 月18日少年法庭訊問時供
          稱：被告王俋幀、陳詩嵐要把韓皓圳帶到臺中市○○
          區○○路○ 段雙連橋旁之產業道路等語（見少調卷第
          140 頁反面）。於本院審理時則結證稱：後來被告王
          俋幀叫伊及另外1 人將韓皓圳抱到乙車後座，此時韓
          皓圳還有意識，因其用手推開伊，伊就把韓皓圳推進
          去車子裡面，韓皓圳想要反抗，跟吳○○發生打鬥，
          吳○○就拿膠帶把韓皓圳的手、腳綁起來，是在被告
          王俋幀開韓皓圳的車要去大坑的路上綁的；被告王俋
          幀開著韓皓圳的車子，伊及曾○○坐在副駕駛座，後
          座有吳○○及韓皓圳，車輛行駛的過程中有停車讓曾
          ○○換車到陳詩嵐的車上，因為曾○○會暈車；從東
          興公園到大坑步道登山口這段期間，被告王俋幀有打
          電話給被告陳詩嵐，要被告陳詩嵐開車跟著被告王俋
          幀走，這段期間大部分都是被告王俋幀開車在前等語
          （見本院卷二第4 至8 頁）。
        (2)證人曾○○於99年1 月13日警詢時陳稱：膠帶係被告
          王俋幀去買的，伊在東興公園看到被告王俋幀將膠帶
          交給吳○○，被告王俋幀在韓皓圳車上叫吳○○用膠
          帶綑綁韓皓圳等語（見警卷第4 頁）。於99年2 月9
          日少年法庭時結證稱：韓皓圳被打後剛開始還有動作
          ，後來好像都沒有力氣，不知道有無昏倒；到大坑山
          區的路上，被告陳詩嵐駕駛甲車載林○○跟隨在後；
          被告王俋幀在車上叫吳○○用膠帶綑綁韓皓圳的雙手
          、頭部等語（見少調卷第60頁）。於99年2 月10日檢
          察官偵訊時具結證稱：其等打到韓皓圳頭破血流，被
          告王俋幀就上韓皓圳的車子駕駛座，叫伊與吳○○、
          謝○○將韓皓圳抬到後座，當時韓皓圳已經軟掉了，
          沒有力氣，一開始伊與吳○○、韓皓圳坐在後座謝○
          ○坐在副駕駛座，被告王俋幀指示陳詩嵐、林○○跟
          著車子走，被告王俋幀向被告陳詩嵐說要把韓皓圳載
          到山上去，在半路伊就換到被告陳詩嵐的車子，一直
          開到大坑山區等語（見偵卷第94至96頁）。
        (3)吳○○於99年2 月4 日警詢時亦陳稱：被告王俋幀、
          陳詩嵐、謝○○、林○○4 人毆打韓皓圳後，被告王
          俋幀、謝○○持預藏之膠帶綑綁韓皓圳，膠帶係王俋
          幀準備的；之後被告王俋幀駕駛乙車，伊與韓皓圳坐
          在後座，謝○○坐在副駕駛座，被告陳詩嵐駕駛甲車
          載林○○、曾○○共2 部車，一陣亂繞後就到了山上
          等語（見警卷第10至13頁）。證人吳○○於99年2 月
          10日偵訊時結證稱：後來被告王俋幀就叫伊與曾○○
          將韓皓圳架上車子，伊坐在後座，曾○○一開始也是
          乘坐該車，謝○○坐在副駕駛座，被告王俋幀即開車
          亂繞，過一段時間，曾○○不舒服就換到另臺車，後
          來在文心路1 家KTV 前，被告王俋幀、陳詩嵐搖下車
          窗互相商議後，就說要把韓皓圳載到大坑山區那裡，
          被告陳詩嵐開車帶頭，被告王俋幀開車跟在後面，到
          大坑那裡，其等2 人說一說，變成被告王俋幀開車帶
          頭，陳詩嵐跟在後面，到達大坑山區後，被告王俋幀
          、謝○○和伊把韓皓圳搬下車等語（見偵卷第98頁）
          。
        (4)林○○於99年1 月13日偵訊時證稱：被告王俋幀打電
          話予被告陳詩嵐，要被告陳詩嵐這臺車跟著被告王俋
          幀那臺車走，就跟到山上去等語（見偵卷第52頁）。
          證人王俋幀於本院審理時則證稱：教訓完韓皓圳後，
          被告陳詩嵐叫伊開韓皓圳之車子把人載走，伊坐在駕
          駛座開車，謝○○坐副駕駛座，左後方為吳○○，中
          間係韓皓圳，右後方為曾○○；原本是決定要把韓皓
          圳丟在大馬路，後來被告陳詩嵐提議要把韓皓圳載到
          另1 個地方，一開始由被告陳詩嵐開車帶路，後來到
          北屯時，被告陳詩嵐打開車窗與伊併排，稱要將韓皓
          圳載至林○○靠近松竹路之舊家，之後換伊帶一小段
          路後，伊叫謝○○打電話予被告陳詩嵐，被告陳詩嵐
          說要帶到大坑，即換被告陳詩嵐帶路等語（見本院卷
          二第50、57頁）。
        (5)被告王俋幀於本院審理時雖辯稱本來要將韓皓圳丟在
          大馬路，係被告陳詩嵐要將韓皓圳載至另一地方云云
          。然被告王俋幀與林○○等人在東興公園毆打完韓皓
          圳後，被告王俋幀命吳○○、曾○○、謝○○將無力
          反抗之韓皓圳抬上乙車，吳○○、韓皓圳與曾○○一
          起乘坐乙車後座，謝○○乘坐副駕駛座，被告王俋幀
          乘坐駕駛座駕駛乙車離開東興公園，被告陳詩嵐駕駛
          甲車跟隨在後，隨後曾○○因頭暈換乘甲車，2 車經
          由文心南路、五權西路、經中彰快速道路，再由松竹
          路前往大坑山區1-4 號登山步道口等情，業據謝○○
          陳述明確，核與證人吳○○、曾○○、林○○所述之
          情節大致相符，復有大坑風景區○○○道導覽圖1 份
          可按（見偵卷第271 頁）。又一開始係由被告王俋幀
          撥打電話予被告陳詩嵐，要被告陳詩嵐跟著乙車走等
          情，亦經證人曾○○、謝○○、林○○證述在卷，證
          人吳○○於99年2 月10日證述被告王俋幀、陳詩嵐在
          文心路某KTV 前互相商議後，即說要將韓皓圳載至大
          坑山區乙節，核與證人王俋幀於本院審理時證述2 車
          在臺中市北屯區曾暫停，伊與被告陳詩嵐商議要將韓
          皓圳載至何處等情相符，並有臺中市○○路、山西路
          、東山路2 段與連坑巷之路口監視器畫面翻拍照片11
          張附卷可考（見警卷第78至80頁）。是被告王俋幀於
          毆打完韓皓圳後，即命吳○○等人將韓皓圳抬上乙車
          ，隨即駕車離去，復以電話指示被告陳詩嵐駕駛甲車
          跟隨乙車，後於文心路某KTV 前與被告陳詩嵐商議後
          ，決定要將韓皓圳載至大坑山區等情應堪認定，被告
          王俋幀就剝奪韓皓圳行動自由犯行部分，顯係與被告
          陳詩嵐居於主導、決定之角色，而非單純配合被告陳
          詩嵐指示開車。被告王俋幀上開辯詞，尚難採信。
        (6)被告王俋幀雖辯稱伊不知道何人以膠帶綑綁韓皓圳，
          證人吳○○另證稱被告王俋幀於東興公園持膠帶綑綁
          韓皓圳云云。曾○○於99年3 月2 日及99年5 月18日
          少年法庭訊問時亦供稱係被告王俋幀在東興公園持膠
          帶綑綁韓皓圳云云（見少調卷第140 頁）。惟證人謝
          ○○於98年12月29日警詢及99年1 月13日偵訊時均證
          稱吳○○在車上以膠帶綑綁韓皓圳，於99年3 月2 日
          偵訊及本院審理時更具體證稱被告王俋幀在至大坑山
          區之路上叫吳○○以膠帶綑綁韓皓圳等語；證人曾○
          ○於99年1 月13日警詢、99年2 月9 日少年法庭時亦
          均陳稱係被告王俋幀在韓皓圳車上指示吳○○以膠帶
          綑綁韓皓圳，核與證人吳○○所述被告王俋幀在韓皓
          圳車上叫伊將韓皓圳綁緊等語相符。而99年3 月2 日
          及99年5 月18日少年法庭訊問時，吳○○、曾○○並
          未隔離，99年3 月2 日該次訊問，曾○○更係於吳○
          ○證述後，隨著吳○○為上開供述，是曾○○於少年
          法庭所為之供述，應係避免得罪吳○○，而為迴護吳
          ○○之詞，與證人吳○○證述伊未依被告王俋幀指示
          以膠帶綑綁韓皓圳，均不足採信。又被告王俋幀於98
          年12月29日偵訊時供稱：其等到達大坑山區時，韓皓
          圳已被膠帶綑綁，應該是在車上綁的，因從公園離開
          時沒有綁等語（見偵卷第16頁）；於本院審理時亦證
          稱：離開東興公園上車前，韓皓圳沒有綁膠帶，到大
          坑山區下車時，伊就看到韓皓圳頭、腳被膠帶綁等語
          （見本院卷二第57頁）。被告王俋幀離開東興公園時
          係乘坐在乙車駕駛座，韓皓圳與吳○○、曾○○乘坐
          於後座，於自小客車狹窄之空間內，被告王俋幀當無
          可能就吳○○綑綁韓皓圳之動作及撕裂膠帶之聲響全
          無感知，是被告王俋幀辯稱不知何人以膠帶綑綁韓皓
          圳，顯係欲迴避伊指示吳○○綑綁韓皓圳之罪責，尚
          難採信。
      4.被告王俋幀、陳詩嵐、林○○於大坑1-4 號登山步道口
        確有再持棒毆打韓皓圳，至韓皓圳不能抗拒，取走韓皓
        圳所有之包包1 只、金項鍊1 條後，將無自救力之韓皓
        圳遺棄在現場之事實，茲敘明如下：
        (1)謝○○於98年12月29日警詢時陳稱：其等將受傷之韓
          皓圳棄置在大坑山上並未報案或打119 叫救護車等語
          （見警卷第24頁）。於99年1 月13日偵訊時亦具結證
          稱：被告王俋幀去開車，並打電話給被告陳詩嵐，要
          被告陳詩嵐跟他走，其等一路開到山區，在山區伊有
          看到被告王俋幀拿1 個包包等語（見偵卷第54頁）。
          於99年3 月2 日少年法庭訊問時供稱：到大坑1-4 號
          登山步道口，被告王俋幀、林○○、曾○○將韓皓圳
          拉下車，之後被告陳詩嵐駕駛甲車搭載其等離開，事
          後伊聽說有搶到現金3 萬元，伊未分得財物等語（見
          少調卷第93頁反面）。於99年3 月24日偵訊時具結證
          稱：伊在第2 現場大坑山區，看到韓皓圳卡其色包包
          在被告王俋幀手上，到山下時，被告王俋幀在點包包
          內的東西，伊看到包包內有大包、小包的毒品和一些
          鈔票，事後聽被告陳詩嵐說是2 萬多元，伊不清楚何
          人拿走毒品，伊未分到東西等語（見偵卷第255 頁）
          。於99年5 月18日少年法庭訊問時亦供稱：伊在大坑
          山上看到包包在被告王俋幀手上等語（見少調卷第14
          1 頁）。於本院審理時則結證稱：被告王俋幀駕駛韓
          皓圳車輛到達大坑步道登山口後，被告王俋幀把韓皓
          圳拉出來，當時韓皓圳有意識，還會走路及說話，韓
          皓圳當時還有問王俋幀帶其來這裡幹什麼，被告王俋
          幀要韓皓圳轉過去不要問那麼多，其等亦均下車，伊
          看到被告王俋幀手拿1 個包包到被告陳詩嵐車上，被
          告王俋幀從韓皓圳車子裡面背著米色GUCCI 包包出來
          ，在東興公園時，被告王俋幀把他的GUCCI 包包交給
          吳○○，再由吳○○背著去跟韓皓圳買愷他命；伊在
          車上看到被告王俋幀拿1 個米色GUCCI 包包，當時車
          上有2 個同品牌，相同款式，顏色也接近的包包，其
          中一個是被告王俋幀跟我們會合時就有帶來的；警詢
          中所述林○○把韓皓圳的包包放到被告陳詩嵐車上是
          錯誤的等語（見本院卷二第4 、5 頁反面、第7 頁反
          面、第8 頁）。
        (2)曾○○於99年1 月13日警詢時陳稱：到大坑1-4 號登
          山步道口，其他5 人先下車，伊沒看到何人將韓皓圳
          弄下車，直到其等叫伊幫忙清理韓皓圳車子的東西時
          ，伊才下車；其等從大坑1-4 號登山步道口離開之後
          ，被告王俋幀從被告陳詩嵐駕駛之甲車上拿走韓皓圳
          之財物等語（見警卷第3 、4 頁）。於99年2 月9 日
          少年法庭時亦結證稱：伊換到陳詩嵐駕駛之甲車前，
          還沒有人搶走韓皓圳的財物，但離開山區時，被告王
          俋幀說其有拿走韓皓圳之金錢、金項鍊1 條、2 支手
          機及1 個包包等語（見少調卷第60頁反面）。於99年
          2 月10日檢察官偵訊時具結證稱：開到大坑山區，被
          告王俋幀那臺車的人先下車，被告陳詩嵐、林○○也
          下車，伊因頭暈躺在被告陳詩嵐車後座，伊有聽到被
          告王俋幀、陳詩嵐叫吳○○把韓皓圳拉下車，伊坐起
          來看到吳○○把韓皓圳弄到草堆附近，叫韓皓圳跪著
          ，伊當時有下車，看到被告王俋幀、陳詩嵐、謝○○
          、林○○就急忙清理用水韓皓圳的車子，並叫伊把韓
          皓圳車上的球棒拿到被告陳詩嵐車上，東西用好後，
          被告王俋幀、陳詩嵐說要快點離開，被告陳詩嵐就急
          著開車把其等載離開，在車上伊有看到韓皓圳的東西
          在被告王俋幀那裡，是1 個淺卡其色的包包，被告王
          俋幀有將包包裡的東西拿出來看，伊有看到一小疊錢
          、2 支手機、金項鍊1 條和一些愷他命；伊還未換到
          被告陳詩嵐車子時，被告王俋幀等人都還沒有動到韓
          皓圳的包包，要回程時伊就看到韓皓圳的包包在被告
          王俋幀那裡，包包是被告王俋幀、陳詩嵐拿去，其他
          人沒有分贓等語（見偵卷第96頁）。於99年3 月2 日
          少年法庭時陳稱：在登山步道口打完韓皓圳後，被告
          王俋幀、陳詩嵐將韓皓圳身上財物搶走，被告王俋幀
          、陳詩嵐在車上就開始分東西，伊看到有愷他命、手
          機2 支、3 萬多元現金、金項鍊1 條等語（見少調卷
          第97頁反面）。於99年3 月24日偵訊時亦結證稱：伊
          在山上有下車將韓皓圳車上的球棒拿到甲車放；下山
          時包包在王俋幀那邊，是王俋幀拿著，伊記得王俋幀
          、陳詩嵐有拿包包內的東西，其他人沒拿，包包內有
          1 小疊錢，伊沒注意陳詩嵐有無點現金等語（見偵卷
          第258 頁）。於99年5 月18日少年法庭調查時供稱：
          在東興公園伊進入後座時，有看到韓皓圳的包包放在
          手煞車那裡；伊不知道何人拉韓皓圳下車，被告王俋
          幀、陳詩嵐等命韓皓圳跪在地上，再持球棒毆打韓皓
          圳；韓皓圳的手機、身分證、健保卡、駕照，是被告
          王俋幀、陳詩嵐在登山步道口從韓皓圳身上拿走，項
          鍊也是從韓皓圳脖子拔走，伊看到的時候，韓皓圳的
          包包就在被告王俋幀手上等語（見少調卷第139 至14
          2 ）。於本院審理時亦具結證稱：到大坑登山口時，
          伊沒有看到韓皓圳如何下車，韓皓圳看起來昏昏沈沈
          ，精神不好，王俋幀、陳詩嵐、林○○、謝○○4 人
          清理韓皓圳車子，還叫伊下車幫忙清理；其等要離開
          大坑步道登山口時，韓皓圳的包包在王俋幀身旁，王
          俋幀坐在副駕駛座，伊坐在左後座，在路上王俋幀有
          拿包包裡的東西讓伊看，有現金1 小疊、手機2 支、
          金項鍊1 條、愷他命1 包用夾鍊袋包著，伊與吳○○
          一起下車時包包還在王俋幀那裡，伊不知道後來何人
          拿走，伊未分到東西等語（見本院卷二第19頁反面至
          第22頁）。
        (3)吳○○於99年2 月4 日警詢時陳稱：2 部車一陣亂繞
          後就到了山上，被告王俋幀、謝○○把韓皓圳拖下車
          ，被告陳詩嵐叫韓皓圳跪於車前，被告王俋幀、陳詩
          嵐、謝○○、林○○4 人再持棒毆打韓皓圳，直至韓
          皓圳不動後，被告王俋幀、陳詩嵐2 人搜刮韓皓圳車
          上及身上之財物，之後被告王俋幀、陳詩嵐叫其等上
          車，伊將韓皓圳手、腳上之膠帶鬆開後，6 人即乘甲
          車離開，隔天被告陳詩嵐說搶到了1 包愷他命、3 萬
          餘元現金和手機1 支等物，伊與曾○○確定沒拿到搶
          得之財物等語（見警卷第10至12頁）。於99年2 月10
          日偵訊時結證稱：到達大坑山區後，被告王俋幀、謝
          ○○和伊把韓皓圳搬下車，被告王俋幀叫韓皓圳跪著
          ，林○○等人有再衝過來打韓皓圳的意思，伊叫其等
          不要再動手，過15、20分鐘後，被告陳詩嵐叫其等上
          車，伊臨走前有將韓皓圳腳上之膠帶鬆開；被告王俋
          幀、陳詩嵐瓜分韓皓圳包包裡面的東西，有愷他命、
          1 包很大包的安非他命、搖頭丸、現金3 萬元、手機
          1 支、韓皓圳之證件，伊沒看到項鍊，被告王俋幀、
          陳詩嵐分贓時，其等均在旁邊（見偵卷第97、98頁）
          。於99年3 月2 日少年法庭供稱：到達登山步道，被
          告王俋幀、謝○○將韓皓圳拖下車後，林○○、被告
          王俋幀又持棒毆打韓皓圳，打完後，被告王俋幀、陳
          詩嵐將韓皓圳身上財物搶走，後來被告王俋幀、陳詩
          嵐在車上打開包包分東西，伊有看到安非他命、愷他
          命、手機、3 萬多元現金和金項鍊1 條，伊未分得財
          物等語（見少調卷第95頁反面至97頁）。於99年3 月
          24日偵訊時結證稱：被告王俋幀、陳嵐在車子裡把包
          包打開，將裡面的東西拿出來，被告陳詩嵐在現場有
          數過錢，拿走幾樣東西，伊當時在車子外面，車窗是
          搖下來的，故伊知道被告陳詩嵐數錢約3 萬多；被告
          陳詩嵐事發隔天確實親口向伊說計畫要劫韓皓圳之財
          物等語（見偵卷第253 、254 頁）。於99年5 月18日
          少年法庭調查時結證稱：伊在東興公園上韓皓圳車子
          時，韓皓圳將其包包放在手煞車那裡，要拿愷他命給
          伊；在大坑山區，伊沒有將韓皓圳拉下車，伊下車時
          ，被告王俋幀、陳詩嵐命韓皓圳跪在地上，被告王俋
          幀叫伊顧著韓皓圳不要讓其回頭，被告王俋幀、陳詩
          嵐再持球棒毆打韓皓圳，球棒本來就放在車上；韓皓
          圳的手機、身分證、健保卡、駕照是被告陳詩嵐、王
          俋幀2 人在登山步道口，從韓皓圳身上拿走，項鍊也
          是在那裡從韓皓圳脖子拔走；伊在車上看到包包在被
          告王俋幀手上，其等之後在松竹路停車，伊看到被告
          王俋幀、陳詩嵐分包包內的東西，包包內有白白的類
          似毒品愷他命、安非他命，還有現金，被告陳詩嵐有
          在那裡數，並說現金有3 萬多元等語（見少調卷第14
          0 至142 頁）。另於本院審理時證稱：伊上車時，韓
          皓圳將包包放在手煞車那邊，伊無法確認其等在東興
          公園毆打過程中，韓皓圳之包包由何人持有，到大坑
          登山口時沒有看到該包包，從大坑步道登山口離開回
          到臺中的路上，伊有看到被告王俋幀拿著該包包，伊
          無法確認被告王俋幀所拿的包包就是韓皓圳的包包，
          但伊背的包包從頭到尾都在身上；警詢中所述被告王
          俋幀與陳詩嵐搜刮韓皓圳車上財物是正確的，但搜刮
          身上財物部分，因伊於警詢時怕被牽扯，這部分所述
          不實；事情結束後，其等從大坑步道登山口回到松竹
          路靠近崇德路附近，被告王俋幀在車上有打開包包那
          裡面的東西出來看，伊親眼看到韓皓圳包包內有2 包
          白色像是愷他命的東西、手機1 支，沒看到現金，被
          告陳詩嵐沒有打開那個包包，伊忘記偵查中為何說被
          告陳詩嵐數過韓皓圳包包內的金錢，伊沒看到被告王
          俋幀、陳詩嵐分韓皓圳包包內的金錢，但隔天在林○
          ○家裡被告陳詩嵐有說包包內的鈔票有3 萬多元等語
          （見本院卷二第15至18頁）。
        (4)林○○於99年1 月13日偵訊時證稱：到山上時韓皓圳
          已經頭破血流，吳○○將韓皓圳叫下車，韓皓圳一開
          始沒起來，後來被吳○○叫起來到其車子前面跪著，
          其雙手、頭部都被膠帶綑綁，被告王俋幀那時說快點
          走，將韓皓圳棄置在山區，伊在山上看到韓皓圳車上
          掉出衛生紙、外套、衣服還有一些東西，東興公園時
          也有掉出東西，伊有撿起放在韓皓圳車上，之後被告
          王俋幀說快點走，被告陳詩嵐與其等開另外1 臺車離
          開現場等語（見偵卷第52至55頁）。於99年2 月9 日
          少年法庭時則供稱：到登山步道口時韓皓圳並未昏倒
          ，但下車時手被膠帶綑綁，吳○○有再用球棒打韓皓
          圳，還叫韓皓圳罰跪，伊在旁邊看著韓皓圳，吳○○
          即將韓皓圳脖子上之金項鍊拔走，伊與被告陳詩嵐、
          謝○○均未動手打韓皓圳，被告王俋幀、陳詩嵐、吳
          ○○搜刮韓皓圳車上及身上之財物，被告王俋幀等人
          搜刮時，伊有看到手機和錢，不知道金額，搜刮到的
          財物均係被告王俋幀、陳詩嵐拿走，錢由其2 人平分
          ，伊未分得財物，伊僅拿起韓皓圳之皮包，吳○○說
          要GUCCI 皮包，就將皮包拿走等語（見少調卷第129
          至132 頁）。於99年3 月24日偵訊時具結證稱：在大
          坑山區所有人都有下車，伊在山上有拿球棒打韓皓圳
          1 下，被告王俋幀、陳詩嵐、謝○○與伊有清理韓皓
          圳的車子等語（見偵卷第256 、257 頁）。於99年5
          月18日少年法庭調查時證稱：在山上，伊不知道何人
          拉韓皓圳下車，被告王俋幀、陳詩嵐命韓皓圳跪在地
          上，再持球棒打韓皓圳，伊不知道韓皓圳之包包係何
          人拿走（見少調卷第141 至142 頁）。於本院審理時
          則具結證稱：到了大坑登山步道口，韓皓圳可以自己
          行走，還說要喝水、吃麥當勞；伊從大坑登山步道口
          離開時，看見被告王俋幀從韓皓圳車上拿那個包包，
          在回臺中的路上，被告王俋幀在車上把韓皓圳的包包
          拿出來清點，有1 包像鹽巴形狀的愷他命，另外1 種
          像冰糖的東西，還有數額不詳的錢一小疊，有仟元、
          百元鈔，最後是被告王俋幀拿走皮包和這些東西，路
          上沒看到被告陳詩嵐數錢；當天伊和被告陳詩嵐回到
          我家後，被告陳詩嵐說看到被告王俋幀當時拿出來的
          錢大約2 萬多，案發後吳○○沒有到伊家和被告陳詩
          嵐討論等語（見本院卷二第35頁反面至39頁）。
        (5)證人王俋幀於本院審理時亦證稱：伊在大坑時，有看
          到韓皓圳跪在乙車前方，林○○在旁邊持球棒打韓皓
          圳，被告陳詩嵐在車子旁邊，伊與林○○、吳○○清
          洗韓皓圳車內血跡，其等離開大坑時，韓皓圳的手、
          頭都被綁著，腳沒有，從大坑離開到市區時，伊有看
          到韓皓圳的包包在被告陳詩嵐車上，被告陳詩嵐將包
          包拿到後座，吳○○接手過來時，包包已經打開，伊
          與坐在後座的人有翻看包包內的東西，大家都在翻，
          裡面有疑似安非他命的東西和現金，不清楚金額，東
          西是其等在車上瓜分，伊拿到2 至3 千元，安非他命
          和大部分的錢是由被告陳詩嵐拿走；伊帶去之包包在
          事發過程中均由吳○○背著，吳○○從大坑下山離開
          時，在車上拿給伊等語（見本院卷二第50至58頁）。
        (6)上開證人證述之情節雖有些許出入，然就被告王俋幀
          等人至大坑1-4 號登山步道口後，被告王俋幀、吳○
          ○及謝○○將韓皓圳從乙車拉下，令韓皓圳跪在地上
          後，並命吳○○在旁看守韓皓圳不讓其回頭後，被告
          王俋幀、陳詩嵐再持棒毆打韓皓圳，再與謝○○、林
          ○○、曾○○清理韓皓圳車輛等情業據吳○○、曾○
          ○、林○○於偵訊及少年法庭時供述明確，而林○○
          亦參與持棒毆打韓皓圳乙節，亦為林○○於99年3 月
          24日偵訊時供承不諱，並有吳○○於99年2 月4 日警
          詢及證人王俋幀於本院審理時之證述可資佐證。又被
          告王俋幀曾幫友人向韓皓圳購買愷他命，被告陳詩嵐
          為傳播站之馬夫，因傳播站小姐與韓皓圳在一起，曾
          見過韓皓圳1 、2 次等情，為被告王俋幀、陳詩嵐所
          稱是（見本院卷二第54頁、偵卷第19頁）。而韓皓圳
          並不認識吳○○、曾○○、謝○○、林○○等人，亦
          據證人韓皓圳陳明在卷（見偵卷第92頁）。證人吳○
          ○所述被告王俋幀、陳詩嵐命其看守韓皓圳讓其不得
          回頭，與前述被告王俋幀、陳詩嵐令吳○○撥打電話
          予韓皓圳相約在東興公園，均係避免遭韓皓圳認出，
          證人吳○○所述合乎情理，復有曾○○、林○○之證
          述可佐，堪予採信。是被告王俋幀、陳詩嵐、林○○
          於大坑1-4 號登山步道口再持球棒毆打韓皓圳，應堪
          認定。
        (7)林○○於99年2 月9 日少年法庭時供稱係吳○○以球
          棒打韓皓圳，並叫韓皓圳罰跪，將韓皓圳脖子上之金
          項鍊搶走云云。惟吳○○供稱其僅在旁看顧韓皓圳，
          係被告王俋幀、陳詩嵐持棒毆打韓皓圳。林○○於99
          年5 月18日少年法庭時亦改稱係被告王俋幀、陳詩嵐
          再持球棒毆打韓皓圳，已如前述。林○○與被告陳詩
          嵐相識近1 年，案發前2 、3 個月起，被告陳詩嵐即
          居住在林○○住處，2 人顯然交情匪淺，林○○應無
          設詞構陷被告陳詩嵐之可能及動機。另林○○於98年
          12月29日警詢時供稱：膠帶係吳○○攜帶的，伊在車
          上聽吳○○在車上講其與韓皓圳有愷他命糾紛云云（
          見警卷第31頁）；於99年1 月6 日警詢時則供稱：伊
          在東興公園時並未出手毆打韓皓圳，是吳○○、曾○
          ○2 人持球棒下手云云（見警眷第6 頁）；於99年2
          月9 日少年法庭時供稱：韓皓圳在東興公園被打到車
          外，吳○○叫謝○○將韓皓圳押上車云云（見少調卷
          第13 0頁反面）。然作案用之膠帶係被告王俋幀所購
          買，而吳○○與韓皓圳互不相識，購買愷他命僅係其
          等誘使韓皓圳至東興公園之藉口，在東興公園時，吳
          ○○、曾○○係徒手毆打韓皓圳，被告王俋幀、謝○
          ○、林○○始輪流持球棒毆打韓皓圳等情，亦經本院
          認定如前，是林○○於警詢、偵訊及少年法庭之前揭
          供述，均係將部分非吳○○所為之行為，誣指係吳○
          ○所為，或誇大吳○○之犯罪情節，林○○即可能為
          掩飾自身持球棒毆打韓皓圳之犯行，而誣指係吳○○
          所為。且林○○上開供述之內容，復無其他證據可佐
          ，難信為真。
        (8)證人韓皓圳於99年1 月29日警詢、99年2 月10日偵訊
          、99年3 月2 日少年法庭訊問、本院審理時均陳稱：
          伊隨身之背包內有現金27萬餘元、手機2 支、證件，
          及脖子上1 條K 金項鍊均不見了，應係遭被告王俋幀
          等人搶走了等語（見警卷第17頁、本院卷二第11頁）
          。又被告王俋幀於大坑1-4 號登山步道口手持韓皓圳
          所有GUGGI 廠牌、卡其色之包包，被告王俋幀等6 人
          搭乘被告陳詩嵐駕駛之甲車離開大坑1-4 號登山步道
          口時，在車上一起翻看韓皓圳包包內之物品乙節，迭
          據謝○○、吳○○、曾○○、林○○於偵訊、少年法
          庭及本院審理時證陳在卷，相互吻合，堪以採信。證
          人謝○○於本院審理時另具體證稱：伊看到被告王俋
          幀從韓皓圳車上背著米色GUGGI 廠牌包包出來，放到
          被告陳詩嵐車上等語。曾○○於99年3 月2 日、99年
          5 月18日少年法庭、吳○○於99年2 月4 日警詢、99
          年3 月2 日、99年5 月18日少年法庭時及林○○於99
          年2 月9 日少年法庭時均明確供陳被告王俋幀、陳詩
          嵐在大坑1-4 號登山步道口拿走韓皓圳之包包、金項
          鍊等物，搜刮到的財物係由被告王俋幀、陳詩嵐取走
          。證人王俋幀於本院審理時亦坦承其等6 人有在車上
          清點並瓜分韓皓圳包包內之物品，安非他命。證人吳
          ○○、曾○○、林○○就韓皓圳包包內有現金數萬元
          、金項鍊1 條、手機、證件等物均能清楚說明，核與
          韓皓圳所述遺失之物品相符，其等證述被告王俋幀、
          陳詩嵐在甲車上清點、朋分韓皓圳包包內之物品，應
          屬真實無訛。又本案犯罪行為人被告王俋幀、吳○○
          、曾○○、謝○○、林○○均係由被告陳詩嵐糾集，
          並由被告陳詩嵐準備犯案工具球棒2 支及車輛，業經
          本院認定如前，被告陳詩嵐於本案犯行顯係居於主導
          之角色，而林○○與被告陳詩嵐交情匪淺，應無誣指
          被告陳詩嵐犯罪之可能，亦如前述。從而，被告陳詩
          嵐辯稱未分得財物，暨被告王俋幀辯稱不知何人將韓
          皓圳之包包帶至車上，均係卸責之詞，為本院所不採
          。
        (9)起訴書雖記載被告王俋幀在東興公園指示謝○○將韓
          皓圳調落地上之卡其色包包拾起，交與吳○○保管等
          語。證人吳○○於99年2 月10日偵訊時亦證稱：韓皓
          圳之包包在東興公園時掉在地上，謝○○撿起來拿給
          伊，伊一直拿著包包，當天凌晨4 、5 時許在松竹路
          與某路交叉口，依被告王俋幀指示將包包交給被告王
          俋幀等語（見偵卷第98頁）。惟證人吳○○於99年3
          月2 日、99年5 月18日少年法庭均供稱韓皓圳之包包
          係被告王俋幀、陳詩嵐在大坑1-4 號登山步道口時取
          走，於本院審理時亦證稱：伊上韓皓圳車子時，韓皓
          圳將包包放在手煞車那邊，伊無法確認其等在東興公
          園毆打過程中，韓皓圳之包包由何人持有等語（見本
          院卷第15頁）。是證人吳○○於99年2 月10日之證述
          ，與其在其餘各次偵訊、審訊之陳述內容不符。又證
          人曾○○於99年2 月9 日少年法庭時結證稱：伊換乘
          被告陳詩嵐駕駛之甲車前，還沒有人拿走韓皓圳之財
          物等語（見少調卷第60頁反面），於本院審理時另證
          稱：吳○○與伊上韓皓圳車輛時，車門有關上（見本
          院卷二第19頁反面）。依吳○○所述，韓皓圳原將包
          包放置於前座手煞車處，而吳○○與韓皓圳發生扭打
          後，曾○○將韓皓圳拉至後座，被告王俋幀、謝○○
          、林○○等人持球棒開啟後門拉出韓皓圳，韓皓圳始
          跌出車外，吳○○才隨之下車毆打韓皓圳，是吳○○
          打開右前車門從副駕駛座下車時，韓皓圳已被曾○○
          拉至後座並跌出車外，亦無人打開前座駕駛座車門，
          則韓皓圳置放於前座手煞車處之包包，如無人拿取，
          應不會因吳○○與韓皓圳扭打而掉落車外。再者，證
          人吳○○於本院審理時亦證稱：伊在東興公園有背著
          被告王俋幀之包包，該包包從頭到尾都在伊身上等語
          （見本院卷二第15頁），證人王俋幀於本院審理時亦
          證稱：伊帶去的包包在事發過程都由吳○○背著，吳
          ○○在大坑下山離開時，在車上拿給伊等語（見本院
          卷二第58頁）。而被告王俋幀帶去之包包與韓皓圳之
          包包品牌相同，樣式、顏色相近（被告王俋幀之包包
          雙邊為卡其色），吳○○於99年2 月10日偵訊時，可
          能係將被告王俋幀及韓皓圳之包包混淆而致記憶錯誤
          ，其所為之上開證述，尚難採信。被告王俋幀、陳詩
          嵐應係在大坑1-4 號登山步道口才取走韓皓圳之包包
          及金項鍊。
        (10)被告王俋幀等6 人於大坑山區毆打完韓皓圳，清理乙
          車並取走韓皓圳之財物後，隨即搭乘被告陳詩嵐駕駛
          之甲車離開現場，將韓皓圳留置在現場，並未將韓皓
          圳送醫或報警、叫救護車等情，亦據被告王俋幀、陳
          詩嵐坦承在卷，核與證人吳○○、曾○○、謝○○、
          林○○之證述相符。證人謝○○於本院審理時證稱：
          其等要離開大坑登山步道口時，韓皓圳是站立的，自
          己將臉上的膠帶移到額頭部位，下車時可以自己行走
          云云（見本院卷二第8 頁反面）；證人林○○於本院
          審理時另證稱：到了大坑登山步道口，韓皓圳可以自
          己行走，說要喝水、吃麥當勞云云（見本院卷二第38
          頁反面）；證人王俋幀於本院審理時亦證稱：在大坑
          山區，林○○打完韓皓圳後，還站起來和林○○對罵
          ，伊看到韓皓圳一直跪著，沒有倒下去，也沒有站起
          來云云（見本院卷二第57頁）。然韓皓圳遭被告王俋
          幀等6 人接續在東興公園及大坑1-4 號登山步道口持
          球棒及徒手毆打後，受有頭部外傷、右側顱內硬腦膜
          下出血、顱骨骨折、嚴重腦腫和左側顱內硬腦膜下出
          血等傷害，於98年12月25日經急診住院，接受開顱清
          除右側顱內硬腦膜下出血和腦壓監視植入手術後，於
          同日轉加護病房，98年12月31日轉一般病房，99年1
          月6 日出院等情，有前開中國醫藥大學附設醫院診斷
          證明書1 份附卷可考，韓皓圳所受之傷害可謂相當嚴
          重。證人即經通報前往巡邏之警員余文勝於本院審理
          時另證稱：伊第1 個到達現場，看到1 部深色自小客
          車，1 名男子躺在車子左前方，呈現昏迷狀態，雙手
          及頭部遭黃色膠帶綑綁，伊有叫及輕輕的推、搖該名
          男子，都沒有反應；被害人所躺的位置是往大坑1-4
          號登山步道車道旁的另外1 條產業道路，再往前10幾
          公尺就是1 條河流，兩旁都是樹木、雜草，附近沒有
          住家，除了當地農民因農作需要才會出入，一般車輛
          不會行駛該產業道路等語（見本院卷二第33頁）。謝
          ○○於99年3 月2 日少年法庭亦供稱：韓皓圳被打後
          剛開始還有動作，但後來半昏半醒（見少調卷第93頁
          ）；證人曾○○於99年2 月10日偵訊時證稱：韓皓圳
          在東興公園被打後，已經軟掉了，沒有力氣等語（見
          偵卷第96頁）；於本院審理時亦證稱：韓皓圳在大坑
          登山口時，看起來昏昏沈沈，精神不好等語（見本院
          卷二第21頁反面、第22頁），核與證人韓皓圳於99年
          2 月10日偵訊及本院審理時證稱：在東興公園，伊被
          打開車門的人拉下去，看到很多人圍著伊，伊倒在地
          上，之後的事情伊昏迷不記得了，醒來就在醫院等語
          （見偵卷第93頁、本院卷二第11頁反面）相符，並有
          大坑1-4 號登山步道口發現韓皓圳之現場照片42張在
          卷可證（見警卷第67至77頁、本院卷一第202 至204
          頁、第21 5至222 頁）。依韓皓圳遭毆打後受有顱骨
          骨折、硬腦膜下出血、腦腫之情形觀之，韓皓圳當不
          可能在遭毆打後仍保持清醒，甚而與林○○對罵、要
          求吃東西或喝水，證人林○○、王俋幀前揭證詞，實
          難採信。故韓皓圳於被告王俋幀等6 人離開大坑山區
          時，已陷於無自救力之狀態，被告王俋幀等6 人未對
          韓皓圳予以必要之扶助及保護，亦堪認定。
      5.被告王俋幀、陳詩嵐、吳○○、曾○○、謝○○、林○
        ○就重傷害、強盜及遺棄犯行確均有犯意聯絡，茲說明
        如下：
        (1)被告王俋幀、陳詩嵐在甲車上向吳○○、曾○○、謝
          ○○、林○○等人稱韓皓圳在賣愷他命，身邊帶有現
          金及毒品，要搶劫韓皓圳之財物等情，為證人吳○○
          、曾○○、謝○○證述如前，互核一致。林○○於99
          年2 月9 日少年法庭訊問時亦供稱被告王俋幀以買愷
          他命為由騙韓皓圳出來，要搶韓皓圳之愷他命等語，
          僅辯稱被告王俋幀等4 人商議時，伊與被告陳詩嵐不
          在場云云。被告陳詩嵐於凌晨2 時許駕駛甲車搭載被
          告王俋幀等人，即已預先準備球棒，與被告王俋幀要
          吳○○撥打電話予韓皓圳，以購買愷他命為由騙出韓
          皓圳，前往東興公園途中，被告王俋幀復特地下車至
          五金行購買膠帶，至東興公園後，被告王俋幀將裝有
          玩具手槍之包包1 只交與吳○○，吳○○、曾○○下
          車等候韓皓圳，被告王俋幀、謝○○、林○○下車躲
          藏伺機行動，被告陳詩嵐則在車上接應，待韓皓圳與
          吳○○、曾○○發生扭打後，被告王俋幀、林○○、
          謝○○則自被告陳詩嵐車上取出球棒衝上前拉開乙車
          車門拖下韓皓圳後，旋即持球棒毆打韓皓圳，被告陳
          詩嵐亦駕駛甲車靠近乙車，並下車查看等情，業據本
          院認定如前。被告陳詩嵐準備球棒之犯案工具，其駕
          駛甲車搭載被告王俋幀等人至東興公園，被告王俋幀
          中途下車購買綑綁韓皓圳之膠帶，膠帶並無包裝等情
          ，亦據證人王俋幀證述明確，被告陳詩嵐自難諉為不
          知。而被告王俋幀於吳○○、曾○○與韓皓圳發生扭
          打時，毫無遲疑，旋即與林○○、謝○○自甲車上取
          出球棒毆擊韓皓圳頭部，致韓皓圳不支倒地，無力反
          抗，全無勸架或阻止吳○○、曾○○與韓皓圳扭打之
          行為，均足顯示被告王俋幀等6人 自始即有毆打韓皓
          圳致使其無法抗拒之預謀及分工，證人林○○證稱被
          告王俋幀等4 人商議時，伊與被告陳詩嵐不在場，尚
          難採信。又被告陳詩嵐於被告王俋幀等人圍毆韓皓圳
          ，雖未參與毆打行為，但有下車查看，業據證人謝○
          ○、王俋幀證述如前，被告陳詩嵐就韓皓圳遭毆打頭
          破血流一事自當十分清楚。但被告陳詩嵐於被告王俋
          幀等人毆打過程中，全無阻止之行為，或詢問被告王
          俋幀等人毆打韓皓圳之原因，被告王俋幀在東興公園
          毆打完韓皓圳後，被告陳詩嵐亦未試圖叫救護車將韓
          皓圳送醫，甚而因畏懼或為撇清自身罪嫌而駕車離開
          現場，反而駕駛甲車隨同被告王俋幀至大坑1-4 號登
          山步道口，韓皓圳在東興公園遭毆打受傷顯係在被告
          陳詩嵐預料之內。被告王俋幀等6 人僅被告王俋幀、
          被告陳詩嵐認識韓皓圳，知悉韓皓圳因販賣愷他命會
          隨身攜帶金錢及毒品，吳○○、曾○○、謝○○、林
          ○○與韓皓圳素不相識，亦無冤仇，應無傷害、剝奪
          韓皓圳行動自由之動機，是證人吳○○、曾○○、謝
          ○○所述，被告王俋幀、陳詩嵐在車上向其等稱要劫
          韓皓圳之財物，要其等幫忙等情，應屬真實無誤。被
          告陳詩嵐與被告王俋幀、林○○於大坑1-4 號登山步
          道口復持球棒毆打韓皓圳，至使韓皓圳不能抗拒，再
          由被告王俋幀取走韓皓圳財物朋分之，被告陳詩嵐等
          6 人確有強盜之犯意聯絡及行為分擔。
        (2)辯護人另為被告陳詩嵐辯護稱：被告陳詩嵐在大坑山
          區才看到韓皓圳頭部後方流血及手腳遭綑綁之情狀，
          並向林○○詢問：韓皓圳的頭怎麼會流血？顯見被告
          陳詩嵐迄至抵達大坑山區之前，對韓皓圳與吳○○等
          人互毆打鬥、遭人綑綁一事毫無所悉。惟被告陳詩嵐
          在東興公園被告王俋幀、謝○○、林○○等人持球棒
          ，與吳○○、曾○○徒手毆打韓皓圳時，有下車查看
          乙節，業經本院認定如前。再者，被告王俋幀、謝○
          ○及林○○在吳○○、曾○○上韓皓圳車輛時，先下
          車在旁等候伺機行動，待吳○○、曾○○2 人與韓皓
          圳發生爭執、扭打後，始至甲車後座取出球棒毆打韓
          皓圳，被告陳詩嵐坐在甲車駕駛座，豈可能就被告王
          俋幀、謝○○取出球棒視而不見？另證人林○○於本
          院審理時另證稱：被告陳詩嵐叫伊下車看，看完之後
          伊向被告陳詩嵐說吳○○等人打起來了，被告陳詩嵐
          叫伊再過去看等語（見本院卷二第38頁）。則依證人
          林○○所述，被告陳詩嵐經其轉述，亦已得知被告王
          俋幀等人毆打韓皓圳一事，就韓皓圳頭部流血之原因
          當已知悉，何需多此一舉，再詢問林○○為何韓皓圳
          頭部流血？是證人林○○上揭證述，有違常情，難信
          為真，辯護人前揭辯護意旨亦不足採。
        (3)被告王俋幀於本院審理時復辯稱：本件係因韓皓圳搶
          被告陳詩嵐女朋友，被告陳詩嵐召集其等說要教訓韓
          皓圳，沒說要強盜云云。然被告王俋幀、陳詩嵐在車
          上即已向吳○○等人稱要劫韓皓圳之財物等情，已據
          證人吳○○、曾○○、謝○○證述明確。再者，如被
          告王俋幀、陳詩嵐等人僅係要教訓、毆打韓皓圳，被
          告陳詩嵐攜帶之球棒，應已足供其等毆打、教訓韓皓
          圳。而被告王俋幀另外攜帶玩具手槍及購買膠帶，其
          目的應係在嚇唬、壓制韓皓圳自由意志，使其不敢亦
          不能抗拒。又被告王俋幀等人在東興公園以球棒及徒
          手毆打韓皓圳頭部，致韓皓圳不支倒地後，已達教訓
          之目的，被告王俋幀等人卻又將韓皓圳拉進乙車，連
          人帶車載至大坑山區，顯係欲在深夜時分人跡罕至之
          大坑山區，得以徹底搜刮韓皓圳財物，始為此舉。是
          被告王俋幀上開辯詞，顯為避重就輕之詞，實難信實
          。
        (4)證人杜宛真於本院審理時雖證稱：伊與被告陳詩嵐阿
          姨、姑姑及姊姊於98年農曆過年前，曾與謝○○見面
          ，謝○○當時說吳○○、曾○○被通緝，覺得不公平
          ，所以要把事情推給被告陳詩嵐云云（見本院卷二第
          40頁反面）。辯護人亦為被告陳詩嵐辯護稱：吳○○
          、曾○○係遭通緝後到案，警詢筆錄遲至99年1 、2
          月間才製作，其2 人之供述應係串供之詞，不可採信
          等語。惟證人杜宛真於本院審理時先證稱：伊沒辦法
          一字一句的模擬謝○○說的內容，大意是當時吳○○
          、曾○○被通緝，覺得不公平，所以用MSN 聯繫說要
          把事情推給被告陳詩嵐，除此之外，沒有印象聽到什
          麼等語，俟審判長訊問時又陳稱：伊印象中，謝○○
          說被告陳詩嵐和林○○是開車的，林○○坐在副駕駛
          座，被告陳詩嵐、林○○在第一現場沒有下車，吳○
          ○、曾○○有下車打被害人，其等把被害人扛上車，
          到第二現場把被害人留下，東西拿一拿就走了，至於
          什麼人拿什麼東西，伊不清楚，謝○○說被告陳詩嵐
          是無辜的，幾乎不關被告陳詩嵐的事，沒有說吳○○
          、曾○○要如何推卸責任，也沒有說吳○○、曾○○
          要串供把事情推給被告王俋幀、陳詩嵐等語（見本院
          卷二第40至42頁）。故證人杜宛真就謝○○有無說明
          事發經過，前後證述不一。而證人謝○○於本院審理
          中並未為相同之證述，證人杜宛真所為之證述，無其
          他證據可佐。再者，證人吳○○、曾○○於本院審理
          時均證稱：在製作警詢筆錄之前，沒有與對方聯絡過
          等語，證人杜宛真之上開證述縱係如實陳述，但證人
          杜宛真證述之內容，係聽聞謝○○轉述，而謝○○於
          吳○○、曾○○以MSN 聯繫時，是否在場？抑或又係
          聽聞吳○○、曾○○甚至第三人轉述，本院均無從得
          知，證人杜宛真所述之內容係傳聞證據，極可能因證
          人記憶錯誤而有高度之不確定性，可信度極低。此外
          ，依證人杜宛真所述，僅吳○○、曾○○表示要誣陷
          被告陳詩嵐，謝○○並不在串供之列。但證人謝○○
          於歷次警、偵訊及審理時均證稱案發當日係被告陳詩
          嵐找伊出來，於99年12月29日警詢及99年3 月2 日少
          年法庭訊問時均亦陳稱被告陳詩嵐、王俋幀在車上稱
          要強盜韓皓圳，而證人杜宛真所述彼時係與被告陳詩
          嵐之阿姨、姊姊一同前往與謝○○見面，謝○○縱有
          陳述證人杜宛真所述之內容，亦極可能係在被告陳詩
          嵐親人之壓力下所為，難以採信，則辯護人主張吳○
          ○、曾○○係串供後將責任推卸給被告陳詩嵐，亦難
          憑採。
        (5)本院認為被告等人僅有重傷害之故意，無殺人之故意
          ：
          按殺人與傷害致死之區別，即在下手之際，有無殺
            意為斷，即被告在主觀上有無奪取被害人性命之預
            見與欲望，至於被害人受傷之部位、傷痕之多寡、
            被告所持之凶器、犯案之動機等，均為法院參考之
            重要資料，但並非唯一絕對之標準，最高法院20年
            非字第104 號、44年臺上字第373 號、51年臺上字
            第1291號判例要旨可資參照。又審理事實之法院，
            應就案內證據，詳查審認，視被告之犯罪動機、殺
            傷之次數、所殺之部位、傷勢程度及犯後態度等綜
            合判斷，以為殺人或傷害犯意之認定，最高法院85
            年度臺上字第5611號判決要旨足供參考。同理，重
            傷害與傷害，亦以此判斷依據，最高法院22年上字
            第4136號、55年臺上字第1703號、69年臺上字第22
            70號判例要旨亦闡釋甚明。
          被告王俋幀等6 人或持用球棒，或徒手毆打韓皓圳
            頭部，而頭部係人體之重要部位，控制人體一切機
            能，被告王俋幀等人持球棒揮擊韓皓圳頭部，可能
            造成腦死、智力、情緒控制能力大幅減退等重大不
            治或難治之傷害，應為被告王俋幀、陳詩嵐等人所
            知悉。被告王俋幀等人接續持球棒在東興公園及大
            坑山區毆打韓皓圳，毆擊之部位均集中於頭部，有
            前開中國醫藥大學附設醫院診斷證明書可參。又韓
            皓圳遭被告王俋幀等人毆打後，受有頭部外傷、右
            側顱內硬腦膜下出血、顱骨骨折、嚴重腦腫和左側
            顱內硬腦膜下出血等傷害，亦如前述。而韓皓圳經
            送行政院衛生署草屯療養院鑑定，鑑定結果認韓皓
            圳精神狀態正常，並未發現其知覺及思考有變異，
            情緒安定，行為反應符合現實，進一步檢查其判斷
            、定位感、記憶、計算、抽象能力，大抵可以回答
            無誤；韓皓圳施測智商為84，沒有明顯減損及退化
            ，智能量表分數介於同年齡層平均值以下1 至2 個
            標準差之間，其表現程度落在正常範圍程度之間，
            腦波未有明顯異常，精神狀態上，雖有主訴記憶差
            ，惟施測時及日常生活功能沒有明顯發現，故從鑑
            定資料顯示，無法斷定韓皓圳智力、情緒控制力係
            頭部外傷、腦部受損引起等情，有該院精神鑑定報
            告書1 份（見本院卷一第369 、370 頁）在卷可參
            。而證人韓皓圳於本院審理作證時，就檢察官、辯
            護人及法官詢問之問題均能瞭解，並一一答覆，亦
            無情緒無法控制之情事，參酌前開鑑定報告，堪認
            韓皓圳之智力與情緒控制能力，並未因此次腦部外
            傷而大幅減退，而有重大不治或難治之傷害。然依
            韓皓圳所受之傷害，亦可見被告王俋幀、陳詩嵐等
            人以球棒揮擊韓皓圳之力道猛烈，堪認被告被告王
            俋幀、陳詩嵐等人有使韓皓圳腦部受有重大不治或
            難治傷害之重傷害故意。
          檢察官以被告王俋幀等人持球棒揮擊韓皓圳頭部，
            足以造成死亡之結果，復將之棄置於大坑山區，顯
            見被告王俋幀等人於案發當時確有致韓皓圳於死之
            犯意，認被告王俋幀、陳詩嵐有殺人之故意，但查
            ：
            (甲)被告王俋幀於本院審理時雖以證人身分結證稱本
              件係因韓皓圳搶被告陳詩嵐之女友，被告陳詩嵐
              為教訓韓皓圳而起，惟被告王俋幀於歷次警詢、
              偵訊及少年法庭訊問時，均未曾供述上情，本案
              共犯吳○○、曾○○、謝○○、林○○亦未曾為
              相同之陳述。被告陳詩嵐於本院審理時表示被告
              王俋幀所述不實，於98年12月29日本院訊問時亦
              供稱：伊係因所搭載之陪酒小姐黃姿郡與韓皓圳
              住在一起而知道韓皓圳這個人等語（見本院98年
              度聲羈字第1470號卷第7 頁反面）。而證人韓皓
              圳則證稱：伊有朋友在被告王俋幀、陳詩嵐2 人
              工作之傳播公司上班，透過友人認識被告王俋幀
              、陳詩嵐，不認識吳○○、曾○○、謝○○、林
              ○○等語（見偵卷第92頁），核與被告陳詩嵐前
              開供述相符。而被告王俋幀上揭證述應係迴避自
              身強盜部分罪責，所為避重就輕之詞，業經本院
              敘明如前，是被告王俋幀所陳之犯案動機，難以
              採信。
            (乙)故被告王俋幀、陳詩嵐僅因友人結識韓皓圳，與
              韓皓圳並無冤仇，吳○○、曾○○、謝○○、林
              ○○則與韓皓圳素不相識，其等係因知悉韓皓圳
              隨身攜帶金錢及愷他命，欲強盜韓皓圳之財物而
              毆打韓皓圳，實難認被告王俋幀、陳詩嵐等6 人
              僅因上開原因即有剝奪韓皓圳性命之動機。被告
              王俋幀等6 人持用之兇器為球棒2 支，固然可取
              人性命，但以之遂行重傷害之犯行，亦非不可。
              又被告王俋幀等6 人取走韓皓圳之包包及項鍊等
              物後，隨即駕車離開大坑山區，彼時韓皓圳已無
              任何反抗能力。棄置現場往前約十餘公尺即為1
              條河流，亦經證人余文勝證述如前，設若被告王
              俋幀、陳詩嵐等人有意奪取韓皓圳之生命，於韓
              皓圳倒下後，大可持質地堅硬之球棒將之毆擊致
              死，甚或將韓皓圳丟棄於案發現場旁之河流，更
              可達其等致韓皓圳於死之目的。此外，韓皓圳之
              頭部、手、腳原均遭膠帶綑綁，吳○○於離開大
              坑1-4 號登山步道口前將韓皓圳腳上之膠帶鬆開
              等情，業據證人吳○○於99年2 月10日偵訊時證
              述明確。另觀諸韓皓圳在大坑1-4 號登山步道口
              被發現時之照片（見警卷第73至75頁），韓皓圳
              遭發現時，僅額頭及雙手遭膠帶綑綁，確有帶有
              血跡遭撕下之膠帶散落其身邊，堪認證人吳○○
              前開所述為真。則被告王俋幀等人如有殺人之故
              意，又何須多此一舉，於離去之前特意將韓皓圳
              腳上之膠帶鬆脫？又被告王俋幀等人棄置韓皓圳
              之地點，附近雖無住家，但當地農民因農作需要
              仍會行經該產業道路，故韓皓圳並非全無遭人發
              現而送醫救治之機會，而被告王俋幀、陳詩嵐等
              人取得韓皓圳之財物後，並未繼續攻擊韓皓圳，
              亦未將之移至更為隱蔽之地點，斷絕其遭人發現
              救治之機會，僅清理韓皓圳車輛後旋即離開現場
              ，亦足顯示被告王俋幀、陳詩嵐等人意在使韓皓
              圳不能抗拒，而強盜韓皓圳財物，並無致韓皓圳
              於死之犯意。揆諸前揭判例及判決要旨，自不能
              僅憑被告王俋幀、陳詩嵐等人持球棒揮擊韓皓圳
              頭部，遽謂被告王俋幀、陳詩嵐有殺人之犯意。
          綜上，就案內證據資料以觀，檢察官尚未能說服本
            院被告王俋幀、陳詩嵐具殺人之犯意，是被告王俋
            幀、陳詩嵐僅有重傷害韓皓圳之故意，堪以認定。
        (六)按共同實施犯罪行為之人，在合同意思範圍以內，各
          自分擔犯罪行為之一部，相互利用他人之行為，以達
          其犯罪之目的者，即應對於全部所發生之結果，共同
          負責；共同正犯乃互相利用對方行為以完成犯罪者，
          因而雖未參與他方之實施行為，但若就其犯罪實施之
          方法等有所計劃而促成犯罪之實現者，仍不失為共同
          正犯，應在犯意聯絡範圍內，同負其責。上訴人二人
          ，或溫○生與黃○仁二人事先議妥二人一組作案，即
          依計劃將理髮小姐二人同時帶出場至旅社，各闢一室
          ，分別以迷藥迷昏被害人一人劫取其財物後，將所得
          財物變賣朋分，即其彼此間，事前計劃及分擔實施並
          事後分贓，在其犯意聯絡範圍內自係共同正犯，最高
          法院28年上字第3110號判例、77年度臺上字第355 號
          判決要旨可資參照。被告陳詩嵐在東興公園雖未參與
          毆打韓皓圳，然被告陳詩嵐與被告王俋幀等5 人一開
          始即有強盜、重傷害及遺棄之犯意聯絡，被告陳詩嵐
          並提供犯案工具即球棒2 支，事後亦分得強盜之財物
          ，就被告王俋幀、吳○○、曾○○、謝○○、林○○
          在東興公園毆打韓皓圳之犯行，自應共同負責。從而
          ，被告王俋幀、陳詩嵐強盜、重傷害及遺棄之犯行，
          事證明確，均堪認定，應依法論科。
、論罪科刑之理由：
  一按因自己行為致有發生犯罪結果之危險者，負防止其發生之
    義務，刑法第15條第2 項定有明文。次按強盜因強暴、脅迫
    之結果致人死傷者，在場盜犯，對於此種強暴、脅迫之行為
    ，不能謂無犯意之聯絡，即應共同負責，至夥盜中之一人，
    故意傷害事主，如不能證明其他盜犯亦有傷害之意思，即不
    應共負傷害責任；犯強盜罪，於實施強暴行為之過程中，如
    別無傷害之故意，僅因拉扯致被害人受有傷害，乃施強暴之
    當然結果，固不另論傷害罪；然因強盜罪非以傷害人之身體
    為當然之手段，若具有傷害犯意且發生傷害之結果，自應另
    負傷害罪責，最高法院24年上字第1875號判例、91年度臺上
    字第1441號判決意旨可資參照。又強盜於行劫時，綑縛事主
    ，即係實施強暴脅迫，應包括於強盜行為以內，不另成立妨
    害自由罪，最高法院24年上字第4407號判例要旨可供參酌。
    復按攜帶兇器強盜罪，係以行為人攜帶兇器強盜為其加重條
    件，此所謂兇器，其種類並無限制，凡客觀上足對人之生命
    、身體、安全構成威脅，具有危險性之兇器均屬之，且祇須
    行為時攜帶此種具有危險性之兇器為已足，並不以攜帶之初
    有行兇之意圖為必要，最高法院79年臺上字第5253號判例意
    旨亦可供參酌。
  二被告王俋幀等6 人共同以球棒及徒手揮擊韓皓圳頭部成傷後
    ，並以膠帶綑綁韓皓圳，強行將韓皓圳載至大坑1-4 號登山
    步道口，韓皓圳應已無抵抗能力，被告王俋幀、陳詩嵐等人
    仍接續於大坑1-4 號登山步道口毆打韓皓圳，顯然另存有重
    傷害之故意，自應令負重傷害罪責。又被告王俋幀、陳詩嵐
    等人毆擊韓皓圳成傷，依前開規定，負防止韓皓圳重傷結果
    發生之義務，被告王俋幀、陳詩嵐對已陷於無自救力之韓皓
    圳，未對韓皓圳為其生存所必要之扶助保護，而將之棄置在
    大坑山區○○○○路過之筍工發現即時將韓皓圳送醫，而未
    達於腦部重大不治或難治之重傷害結果。又扣案之球棒2 支
    為金屬製，質地堅硬，若持以加害人之生命、身體安全，於
    客觀上自具有危險性，屬於兇器之一種。是核被告王俋幀、
    被告陳詩嵐所為，係犯刑法刑法第330 條第1 項、第328 條
    第1 項之結夥3 人以上、攜帶兇器加重強盜罪、同法第278
    條第3 項、第1 項之重傷害未遂罪及同法第294 條第1 項之
    遺棄罪。起訴書記載被告2 人係犯刑法第271 條第2 項、第
    1 項殺人未遂罪，容有違誤，惟其基本社會事實相同，爰依
    法變更起訴法條論處之，用期適法。本院雖未告知此部分起
    訴法條變更為刑法第278 條第3 項、第1 項重傷害未遂罪，
    然上開變更後之罪名，與起訴之殺人未遂罪名相較，係法定
    刑度較輕之罪名，且被告2 人之辯護人已就被告2 人之主觀
    犯意進行實質辯論，是本院雖未告知被告2 人變更此部分法
    條，仍無礙於其等訴訟上防禦權之充分行使。又起訴法條漏
    未記載刑法第294 條第1 項之遺棄罪，然起訴犯罪事實已記
    載此部分之事實，為起訴效力所及，本院復於審判中告知罪
    名請被告2 人與辯護人答辯，自應併予審究。又被告王俋幀
    等6 人以膠帶綑綁韓皓圳並將之載至大坑1-4 號登山步道口
    ，其等剝奪韓皓圳行動自由之行為，係屬施用強暴使人不能
    抗拒之實施行為，應已包括於強盜行為之內，不另成立妨害
    自由罪，起訴書認另構成刑法第302 條之妨害自由罪，容有
    違誤。
  三復按刑法上之接續犯，係指以單一行為，經數個階段，持續
    侵害同一法益而言；如數行為於同時同地或密切接近之時地
    實施，侵害同一之法益，各行為之獨立性極為薄弱，依一般
    社會健全觀念，在時間差距上，難以強行分開，在刑法評價
    上，以視為數個舉動之接續施行，合為包括之一行為予以評
    價，較為合理，則屬接續犯，而為包括之一罪，最高法院86
    年度臺上字第3295號判例意旨亦可資參照。被告王俋幀、陳
    詩嵐等人在東興公園毆打韓皓圳後，於同日至大坑山區後，
    復持球棒毆打韓皓圳，被告王俋幀、陳詩嵐上開重傷害之行
    為，係於密切接近之時、地，基於單一犯意而為之，侵害同
    一被害人之身體法益，各行為之獨立性極為薄弱，依一般社
    會健全觀念，難以強行分開，為接續犯，而為包括一罪。
  四被告王俋幀、陳詩嵐與吳○○、曾○○、謝○○、林○○就
    上開3犯行，均有犯意聯絡及行為分擔，均為共同正犯。
  五被告王俋幀、陳詩嵐已著手於重傷行為之實施，然尚未發生
    重傷之結果，其犯罪尚屬未遂，應依刑法第25條第2 項規定
    減輕其刑。
  六復按兒童及少年福利法已於92年5 月28日制定公布，並於同
    年月30日生效，其第70條第1 項前段規定：成年人教唆、幫
    助或利用兒童及少年犯罪或與之共同實施犯罪或故意對其犯
    罪者，加重其刑至2 分之1 。此項規定為少年事件處理法第
    85條第1 項之特別規定，依後法優於前法，特別法優於普通
    法之法律適用原則，自應適用兒童及少年福立法之規定。查
    被告王俋幀（78年10月生）、陳詩嵐（77年10月生）於行為
    時均為成年人，謝○○為82年10月生，吳○○為81年10月生
    ，曾○○為82年1 月生及林○○為83年8 月生，有吳○○4
    人之年籍資料在卷可按，吳○○4 人行為時均係14歲以上未
    滿18歲之少年，均有其等之個人基本資料查詢結果在卷可考
     。 被告王俋幀、陳詩嵐與少年吳○○、曾○○、謝○○、
    林○○共同強盜、重傷害未遂及遺棄等犯行，係成年人與少
    年共同實施犯罪，應各依兒童及少年福利法第70條第1 項前
    段規定，分別加重其刑，所犯重傷未遂部分，並先加後減。
  七被告王俋幀、陳詩嵐所犯上開3 罪，犯意各別，罪名互殊，
    應分論併罰。
  八又「數罪併罰，分別宣告其罪之刑，依下列各款定其應執行
    者：五宣告多數有期徒刑者，於各刑中之最長期以上，各刑
    合併之刑期以下，定其刑期。但不得逾30年。」刑法第51條
    第5 款定有明文。又法律上屬於自由裁量事項，尚非概無法
    律性之拘束，在法律上有其外部界限及內部界限。前者法律
    之具體規定，使法院得以具體選擇為適當裁判，此為自由裁
    量之外部界限。後者法院為自由裁量時，應考量法律之目的
    ，法律秩序之理念所在，此為自由裁量之內部界限。法院為
    裁判時，二者均不得有所踰越。在數罪併罰應定其應執行刑
    之案件，法院所為刑之酌定，固屬自由裁量事項，然對於法
    律之內、外部界限，仍均應受其拘束。最高法院94年度臺非
    字第21號判決要旨足供本案定刑之參考。從而，數罪併罰在
    定其應執行之刑之際，自應再為應執行之刑的決定，亦屬一
    種特別的量刑過程，其考量結果，並非單純表示一種數罪刑
    度的總和而已，而是再次對於同一行為人責任的檢視。相較
    刑法第57條定有科刑時應審酌的事項，此項規定係對一般犯
    罪行為之裁量而言。而合併刑之宣告，則屬一種對犯罪人本
    身及所犯之各種犯罪的綜合判斷。申言之，定執行之刑的宣
    告，並非在法定範圍之內自由裁定，應注意行為人從其犯數
    罪所反映的人格特性，及考量刑法目的相關刑事政策，妥為
    宣告。而刑法的功能中，除一般預防及特別預防之外，更重
    要的是，行為人再社會化及具體的社會保護作用，否則加諸
    過度之刑罰於被告，徒僅造成責任報應，去實現一個未知、
    抽象的正義。因此，是否為被告長期性監禁宣告的同時，應
    一併考量被告犯案情節對社會之衝擊，並注意此舉是否造成
    被告更生絕望的心理影響，使得被告的人格遭受完全性地抹
    滅。換言之，必須考量刑罰手段的相當性，儘量選擇能使受
    刑人復歸社會生活之刑罰方法。法官無法以所謂「治亂世用
    重典」之理由，加重刑罰以圖遏止歪風，不能過度強調所謂
    一般預防的刑罰目的。實則，就人性尊嚴及人權的思想而言
    ，任何一個人均非他人的工具，以加重被告的刑罰作為達到
    阻嚇其他人犯罪的手段，被告已淪為教化社會大眾的工具，
    喪失了作為一個人主體性，這均與我國刑事政策之立法有違
    。凡此即構成最高法院所揭示「內部界限」之意義。
  九本院審酌前揭情狀，並參酌被告2 人年輕力壯，不思以正圖
    取財，與韓皓圳間並無仇怨，僅因欲強盜韓皓圳之財物，糾
    集少年吳○○、曾○○、謝○○、林○○等人，持球棒揮擊
    韓皓圳頭部，於大坑山區，韓皓圳已無法反抗之際，仍接續
    持球棒毆打韓皓圳後，強取韓皓圳身上之財物，並將之棄置
    在大坑山區，在在顯現被告2 人目無法紀，犯罪手段惡劣，
    對社會治安、人民居家安寧影響甚鉅。本案係被告陳詩嵐糾
    集被告王俋幀等人犯案，惟被告王俋幀接續於東興公園及大
    坑山區均持球棒揮擊韓皓圳，犯罪情節亦不可謂不重，被告
    2 人犯後推諉卸責，難認具有悔意，亦未賠償韓皓圳之損害
    ，犯後態度不佳等一切情狀，分別量處如主文所示之刑。又
    被告王俋幀現年僅21歲，被告陳詩嵐僅22歲，若本院定以過
    重之應執行刑，其效用可能隨著長期刑之執行，等比例地大
    幅下跌，效用甚低，對被告2 人教化效果亦不佳，尚且加重
    國家財政無益負擔，亦有害被告2 人回歸社會，爰定其等應
    執行之刑如主文所示，以期兼顧對於被告2 人之警示及更生
    。
  十扣案之球棒2 支，為被告陳詩嵐所有，且供其等犯重傷害、
    強盜犯行所用之物，爰併依刑法第38條第1 項第2 款宣告沒
    收。至扣案帽套外套1 件、白色T 恤1 件、ANYCALL 廠牌手
    機2 支（各含晶片卡1 張）、ALCTEL廠牌手機1 支、皮包1
    只、不詳廠牌手機2 支（各含晶片卡1 張），被告王俋幀、
    陳詩嵐於本院審理時均供稱並未用以犯案，與本案無涉，復
    無證據證明上開物品係被告2 人持以為本件犯行，且非違禁
    物，暨被告王俋幀所購買持以犯案之膠帶1 捲，並未扣案，
    亦非違禁物，為免將來執行之困難，爰均不另為沒收之諭知
    。
肆、適用之法律：
    依刑事訴訟法第299 條第1 項前段、第300 條，兒童及少年
    福利法第70條第1 項前段，刑法第11條前段、第28條、第27
    8 條第3 項、第1 項、第330 條第1 項、第294 條第1 項、
    第25條第2 項、第51條第5 款、第38條第1 項第2 款，刑法
    施行法第1 條之1 第1 項、第2 項前段。
本案經檢察官李莉玲到庭執行職務。
中    華    民    國    99    年    12    月    22    日
                  刑事第十六庭  審判長法  官  王世華
                                      法  官  陳玉聰
                                      法  官  楊欣怡
以上正本證明與原本無異。
如不服本判決，應於收受判決後10日內向本院提出上訴書狀，並
應敘述具體理由；其未敘述上訴理由者，應於上訴期間屆滿後20
日內向本院補提理由書（均須按他造當事人之人數附繕本）「切
勿逕送上級法院」。
告訴人或被害人對於判決如有不服具備理由請求檢察官上訴者，
其上訴期間之計算係以檢察官收受判決正本之日期為準。
                                      書記官  黃泰能
中    華    民    國    99    年    12    月    22    日
附錄論罪科刑法條：
中華民國刑法第278條
使人受重傷者，處 5 年以上 12 年以下有期徒刑。
犯前項之罪因而致人於死者，處無期徒刑或7 年以上有期徒刑。
第1 項之未遂犯罰之。
中華民國刑法第294條
對於無自救力之人，依法令或契約應扶助、養育或保護而遺棄之
，或不為其生存所必要之扶助、養育或保護者，處6 月以上、5
年以下有期徒刑。
因而致人於死者，處無期徒刑或7 年以上有期徒刑；致重傷者，
處3 年以上10年以下有期徒刑。
中華民國刑法第302條
私行拘禁或以其他非法方法，剝奪人之行動自由者，處5 年以下
有期徒刑、拘役或3 百元以下罰金。
因而致人於死者，處無期徒刑或7 年以上有期徒刑，致重傷者，
處3 年以上10年以下有期徒刑。
第 1 項之未遂犯罰之。
中華民國刑法第328條
意圖為自己或第三人不法之所有，以強暴、脅迫、藥劑、催眠術
或他法，至使不能抗拒，而取他人之物或使其交付者，為強盜罪
，處5 年以上有期徒刑。
以前項方法得財產上不法之利益或使第三人得之者，亦同。
犯強盜罪因而致人於死者，處死刑、無期徒刑或10年以上有期徒
刑；致重傷者，處無期徒刑或7 年以上有期徒刑。
第1 項及第2 項之未遂犯罰之。
預備犯強盜罪者，處1 年以下有期徒刑、拘役或3 千元以下罰金
。
中華民國刑法第330條
犯強盜罪而有第321 條第1 項各款情形之一者，處7 年以上有期
徒刑。
前項之未遂犯罰之。
